臺灣桃園地方法院刑事判決
                                      108年度矚訴字第7號
公  訴  人  臺灣桃園地方檢察署檢察官  
被      告  朱松偉


選任辯護人  呂珞禎律師
            范振中律師
            黃俊華律師
被      告  孫瑀  


選任辯護人  林鈺雄律師
            劉哲睿律師
被      告  楊雲榮



選任辯護人  陳祖祥律師
            陳敬中律師
被      告  陳兆義


選任辯護人  陳麗玲律師
            洪榮彬律師
被      告  鄭玉容


選任辯護人  邱清銜律師
被      告  顏豐進


選任辯護人  袁健峰律師
被      告  魏慶地


選任辯護人  周信亨律師
被      告  吳耿毓



選任辯護人  陳玉心律師
            崔駿武律師
上列被告因貪污等案件，經檢察官提起公訴（108 年度偵字第46
40號、108 年度偵字第1813號、108 年度偵字第10972 號、108
年度偵字第12470 號、108 年度偵字第12471 號、108 年度偵字
第18524 號、108 年度偵字第20596 號），本院判決如下：
    主  文
甲○○犯如附表六「主文」欄所示之罪，各處如附表六「主文」欄
所示之刑。應執行有期徒刑拾參年。褫奪公權伍年。扣案如附表
七編號1、2所示之犯罪工具、附表八編號5、15、17、20所示之
犯罪所得均沒收；未扣案如附表八編號1至4、6至14、16、18至1
9、21至26所示之犯罪所得均沒收，於全部或一部不能沒收或不
宜執行沒收時，追徵其價額。
己○犯貪污治罪條例第十一條第二項之交付賄賂罪，處有期徒刑
陸月，如易科罰金，以新臺幣壹仟元折算壹日，褫奪公權貳年。
扣案如附表七編號3所示之物沒收。
丑○○犯貪污治罪條例第十一條第二項之交付賄賂罪，處有期徒刑
參月，如易科罰金，以新臺幣壹仟元折算壹日，褫奪公權壹年。
扣案如附表七編號4所示之物沒收。
壬○○非公務員幫助公務員犯利用職務機會詐取財物罪，處有期徒
刑壹年陸月。緩刑貳年，並應於本判決確定之日起壹年內，向公
庫支付新臺幣貳拾伍萬元。褫奪公權貳年。
卯○○犯貪污治罪條例第十一條第二項之交付賄賂罪，處有期徒刑
肆月，如易科罰金，以新臺幣壹仟元折算壹日。緩刑貳年，並應
於本判決確定之日起壹年內，向公庫支付新臺幣拾伍萬元。褫奪
公權貳年。
辰○○犯貪污治罪條例第十一條第二項之交付賄賂罪，處有期徒刑
肆月，如易科罰金，以新臺幣壹仟元折算壹日。褫奪公權壹年。
扣案如附表七編號5所示之物沒收。
巳○○犯貪污治罪條例第十一條第二項之交付賄賂罪，處有期徒刑
肆月，如易科罰金，以新臺幣壹仟元折算壹日；又犯貪污治罪條
例第十一條第一項之交付賄賂罪，處有期徒刑玖月。緩刑貳年，
並應於本判決確定之日起壹年內，向公庫支付新臺幣肆拾伍萬元
。褫奪公權貳年。扣案如附表七編號6所示之物沒收。
乙○○犯貪污治罪條例第十一條第二項之交付賄賂罪，共參罪，各
處有期徒刑參月，如易科罰金，均以新臺幣壹仟元折算壹日。各
褫奪公權貳年。應執行有期徒刑捌月，如易科罰金，以新臺幣壹
仟元折算壹日。褫奪公權貳年。扣案如附表七編號7所示之物沒
收。
    事  實
一、甲○○前為桃園市政府經發局（下稱桃園市經發局）局長，任
    期為民國105年6月9日至107年12月25日，任職期間對於桃園
    市經發局所掌各項採購案、專案計畫、補助款核銷等作業，
    負有管理督導職務，為依法令服務於地方自治團體所屬機關
    而具有法定職務權限之公務員。竟利用其桃園市經發局局長
    之身分，分別為以下行為：
  ㈠向全徽道安科技股份有限公司（下稱全徽道安公司）負責人
    己○索賄部分：
  ⒈緣己○為全徽道安公司之實際負責人兼總經理（全徽道安公司
    登記之負責人為己○之配偶寅○○），並為財團法人中華智慧
    運輸協會（Intelligent Transportation Society of
　　Taiwan，簡稱ITS ，下稱中華智慧運輸協會，全徽道安公司
    為該協會之成員及協力廠商）之副理事長。
  ⒉於106年8月間，桃園市政府交通局依據交通部核定之「106 
    年至109 年智慧運輸系統發展建設計畫」，委託桃園市經發
    局代辦「『智慧運輸發展建設計畫』之『桃園市自動駕駛系統
    試運行計畫委託服務案』」勞務採購案（下稱自動車駕駛系
    統試運行計畫採購案），桃園市經發局實際負責該採購案之
    開標、評選、決標、簽約、履約、驗收作業，並於審核驗收
    通過後，負責轉呈廠商請款單據、驗收紀錄、期中報告、審
    查紀錄予桃園市政府交通局，由桃園市政府交通局轉呈交通
    部科技顧問室辦理核銷，再由桃園市經發局辦理後續發款作
    業。嗣該標案於106年10月13日由中華運輸協會標得，己○並
    受該協會指派擔任自動車駕駛系統試運行計畫採購案之計畫
    主持人。
  ⒊詎甲○○自恃身為自動車駕駛系統試運行計畫採購案主辦機關
    之首長，竟接續於如附表一「收受賄賂、不正利益之經過」
    欄所示之時間，主動向己○索取如附表一「賄賂或不正利益
    」欄所示之賄賂及不正利益，而己○為避免自動車駕駛系統
    試運行計畫採購案之請款遭受刁難，且因中華智慧運輸協會
    依照前開採購案所定契約，雖於107年4月4日至107年5月13
    日舉辦之桃園市農業博覽會完成自駕車試運行計畫，卻未如
    預期取得前開採購案之款項，亦有意請託甲○○關切款項之核
    撥進度，藉此盡速取得款項，遂順應甲○○之要求，竟基於對
    公務員不違背職務之行為交付賄賂或不正利益之犯意，接續
    於附表一「收受賄賂、不正利益之經過」欄所示之時間，以
    附表一「收受賄賂、不正利益之經過」欄所示之方式，交付
    前開甲○○索求之賄賂或不正利益予甲○○收受。
　㈡向輿智資通科技股份有限公司（下稱輿智公司）負責人丑○○
    索賄部分：
　⒈緣桃園市政府交通局委託桃園市政府工務局於107年度辦理「
    桃園市108年交控中心委外維運暨中心設備維護服務工作」
    勞務採購案（下稱桃園市108年交控中心委外維運採購案）
    ，原於107年11月12日公告招標，採取限制性招標準用最有
    利標方式決標，並定107年11月23日為投標截止日，嗣因更
    正該案工作需求書內容，而於107年11月22日更正招標內容
    ，並延長投標截止日至107年11月28日，且於同一日開標，
    後於107年12月4日召開評選會議，並於107年12月20日決標
    ，由輿智公司得標。
　⒉詎甲○○明知擔任採購案評選委員，不得與廠商為評選程序外
    之接觸，亦不得利用其擔任評選之職務關係對廠商要求或收
    受賄賂，竟於知悉其擔任前開採購案之評選委員，並預見輿
    智公司可能投標該採購案後，認可藉由其評選委員之身分，
    趁機向丑○○索求財物，遂基於對於職務上行為收受賄賂之犯
    意，於107年11月22日上午8時30分許，以通訊軟體傳送「尾
    牙將至，可否幫忙提供兩台iPad?」訊息予輿智公司之負責
    人丑○○，復傳送APPLE IPAD及APPLE SMART COVER（下稱平
    板組，1組價值合計新臺幣【下同】1萬3,490元，2組為2萬6
    ,980元）之購物網站商品截圖，向丑○○索求前開平板組2組
    ，丑○○雖形式上允諾，但實不願意給付而有意拖延，甲○○又
    接續以通訊軟體傳送APPLE WATCH（價值1萬888元）之購物
    網網站商品截圖予丑○○，再索求前開手錶1支，而丑○○雖未
    予回應，然慮及甲○○於交通界具有相當之人脈，倘拒絕甲○○
    之索求，對於輿智公司日後投標政府機關之採購案恐有不利
    影響，遂先購入前開平板組2組、手錶1支，惟仍考量若甲○○
    因時間經過而忘記此事，其即可免予將前開平板組2組、手
    錶1支交予甲○○，故尚未決定交付前開財物。
　⒊嗣甲○○為確保丑○○能如其所願交付前開平板組、手錶，遂承
    前犯意，於107年12月1日至107年12月4日桃園市108年交控
    中心委外維運採購案評選會議召開前之某時，聯絡丑○○並故
    意詢問是否參與前開採購案，丑○○因而預見甲○○為該採購案
    之委員，且可知甲○○係藉其採購案評選委員身分對於評選結
    果具有影響力而索求財物，待前開採購案評選會議於107年1
    2月4日舉行後，甲○○於評選會議上並未不利輿智公司，而決
    意應甲○○之索求，乃基於對公務員不違背職務之行為交付賄
    賂之犯意，於107年12月4日評選會議結束後之某時，前往桃
    園市經發局甲○○辦公室，交付前開平板2組、手錶1支予甲○○
    收受，作為被告甲○○未於前開採購案評選會議上故為不利輿
    智公司之影響之對價。
　㈢向勤崴國際科技股份有限公司（下稱勤崴公司）負責人戊○○
    、協理庚○○索賄部分：
　⒈戊○○為勤崴公司之董事長，庚○○為勤崴公司之協理（所涉對
    公務員不違背職務之行為期約及交付賄賂罪嫌，業經檢察官
    不起訴處分確定）。緣於107年8月間，桃園市經發局辦理「
    桃園市虎頭山智慧車輛實證平台建置與營運計畫」採購案（
    下稱桃園市虎頭山智慧車輛採購案），桃園市經發局負責該
    採購案之開標、評選、決標、簽約、履約、驗收等作業，該
    標案於107年9月4日開標，於107年9月20日由勤崴公司以7,4
    90萬元得標，履約期限為110年1月15日。
　⒉甲○○自恃身為前開採購案主辦機關首長，且庚○○曾因勤崴公
    司與桃園市經發局採購案承辦人意見不一而求助於其，竟基
    於對於職務上行為要求賄賂之犯意，於107年10月30日晚間8
    時39分許即前開採購案於107年10月30日動工典禮結束後，
    以通訊軟體傳送「YAMAHA XMAX重型機車」（售價22萬5,000
    元）之截圖予庚○○，並表示「我想這台上下班，你能處理嗎
    ？」，庚○○表面雖即允諾，但仍待請示戊○○再決定，甲○○復
    於翌日即107年10月31日晚間9時15分許，傳送訊息予戊○○表
    示「送我一台重機就好」，戊○○雖回應將請庚○○與甲○○聯絡
    ，然戊○○認重型機車之價格過於昂貴，故實未同意甲○○之索
    求，嗣並指示庚○○前往桃園市經發局長辦公室，當面婉拒甲○○。庚○○收到戊○○上開指示，正尋覓適當時機表示婉拒，甲○○又承前犯意，接續於107年11月6日上午11時，傳送前開機
    車之截圖予庚○○，並表示「灰色的比較低調」，再次索求前
    開機車，庚○○遂前往甲○○辦事室當面婉拒。詎甲○○遭拒絕後
    ，竟未放棄，又承前犯意，於107年11月13日下午2時35分許
    ，再次以通訊軟體傳送「YAMAHA SMAX重型機車」（售價10
    萬8,000元）之截圖予庚○○，並表示「我打算改買這一台，
    低調一點比較好」，以此方式改索求價格較低廉之機車，然
    庚○○再請示戊○○後，戊○○仍覺不妥，遂再次指示庚○○向甲○○
    當面推辭，庚○○又尋覓適當時機婉拒時，甲○○又於107年11
    月16日下午6時44分許，再傳送前開XMAX機車截圖予庚○○，
    接續索求重型機車，庚○○為虛應甲○○，遂藉故於107年11月2
    0日上午11時57分，以通訊軟體詢問甲○○，索求之重型機車
    車型為較貴之「XMAX」或較低廉之「SMAX」，甲○○則表示係
    「XMAX」，仍未放棄索求機車，庚○○只能再予以虛應，後因
    甲○○自卯○○獲贈機車1台，始未再持續向戊○○、庚○○索討機
    車而不了了之。
　㈣詐領桃園市經發局局長特別費部分：　　
　⒈甲○○擔任桃園市經發局局長期間，壬○○係桃園市伴手禮協會
    理事長，與桃園市經發局經常有業務往來，遂與甲○○熟識。
    詎甲○○明知機關首長之特別費及縣政業務費之報支，須依「
    各級政府機關特別費支用規定」、「支出憑證處理要點」（
    現更名為「政府支出憑證處理要點」）等規定，以有符合特
    別費支用規定支出為必要，包含⒈贈送婚喪喜慶之禮金等支
    出；⒉對本機關及所屬機關人員之獎（犒）賞、慰勞（問）
    及餐敘等支出；⒊對外部機關（即本機關及所屬機關以外機
    關）、民間團體與有關人士等之招待、饋（捐）贈及慰問等
    支出，請領時也必須檢具收據、統一發票或相關書據予以核
    銷，亦即以請領者有實際支出為要件，須實報實銷。詎甲○○
    竟貪圖小利，意圖為自己不法所有，基於利用職務上之機會
    詐取財物、使公務員登載不實之犯意，於附表四編號1至4所
    示之時間，以通訊軟體傳送訊息予壬○○，請託壬○○為其蒐集
    如附表四編號1至4所示金額之餐廳發票作為「核銷使用」，
    並要求壬○○指示不知情之餐廳服務人員在各該發票上登載「
    桃園市經發局」、「統編：00000000」等資訊。而壬○○明知
    甲○○索取發票之目的係為不實核銷款項使用，竟基於幫助公
    務員利用職務上機會詐取財物及幫助使公務員登載不實文書
    之犯意，藉桃園市伴手禮協會在附表四編號1至編號4所示之
    餐廳舉辦餐會之機會，向附表四編號1至編號4所示之店家，
    索取附表四編號1至編號4所示金額之發票，並依甲○○之指示
    ，要求各該店家於開立發票時登打桃園市經發局之全銜及統
    一編號後，再分別於取得各次發票後之107年5月9日後某日
    、107年6月4日後某日、107年7月4日後某日，前往甲○○局長
    辦公室將發票交予甲○○；而甲○○除向壬○○索取上開發票外，
    另以不詳方式，取得附表四編號5所示之發票。
　⒉俟甲○○取得附表四編號1至編號5所示之發票後，即將該等發
    票交予不知情之局長室秘書陳彥蓉，並指示陳彥蓉以「因公
    務需要與地方仕紳聯誼便餐費用」之名目核銷請領局長特別
    費，陳彥蓉受甲○○指示後，遂將發票轉交予不知情之秘書室
    承辦人邱奕鈞，由邱奕鈞將附表四編號1至5所示發票黏貼在
    「桃園市經發局動支經費請示單」上，並登載「支出因公務
    需要與地方仕紳聯誼便餐費用（局長特別費）」之事由，後
    續再送如附表四所示不知情之承辦人，藉以營造甲○○因公務
    所需宴請地方仕紳之假象，使負責經辦審核特別費之附表四
    各編號所示承辦人，均誤以為甲○○確有因公支出該等款項之
    事實，遂於渠等職務上所掌管之付款憑單、動支經費請示單
    、黏貼憑證用紙登載桃園市經發局動支經費請示單上，登載
    「支出因公務需要與地方仕紳聯誼便餐費用（局長特別費）
    」之不實事項，逐級完成經辦及審核等程序後，將附表四編
    號1至編號5所示金額之特別費撥付至甲○○名下之郵局帳號00
    000000000000號帳戶內，因而詐得附表四編號1至5所示之特
    別費，足以生損害於桃園市經發局核銷管控局長特別費之正
    確性。
　㈤向桃園市中壢區六和商圈發展促進會（下稱六和商圈促進會)
    理事長卯○○收受賄賂部分：
　⒈緣於107年間，桃園市政府辦理「107年度桃園市振興商圈商
    機補助計畫」補助案（下稱107年度振興商圈補助案），責
    成桃園市經發局辦理，該補助案之總補助金額為300萬元，
    由桃園市各商圈向桃園市經發局提案申請，每一商圈之最高
    額度補助上限為50萬元。卯○○則係六和商圈促進會之理事長
    。
　⒉六和商圈促進會依107年度振興商圈補助案規定，於107年3月
    1日向桃園市經發局提交「百變驚像獎-萬聖鬼王遊六和」活
    動規劃，並申請最高額度50萬元之補助費用。卯○○代表六和
    商圈促進會提出上開申請後，輾轉獲知該年度申請補助款之
    商圈高達13個，總補助金額300萬元恐不足分配，遂於107年
    3月7日以通訊軟體傳送訊息予甲○○稱：「叫評審對我好一點
    」，甲○○回稱：「結果是我決定的！」；卯○○復於107年3月
    9日傳送訊息予甲○○稱「這次總共13個商圈要分300萬元，怎
    麼夠分？」，甲○○則回稱：「我搞定了，不會砍妳的補助款
    啦！」。嗣107年度振興商圈補助案於107年3月12日召開審
    查會議，會議結論六和商圈獲評選為第一名。卯○○為使六和
    商圈促進會申請補助款之提案能夠一切順利，且能獲取較高
    額之補助，乃基於對公務員不違背職務之行為交付賄賂之犯
    意，於107年3月27日前一、二周之某日，向甲○○表示致贈機
    車1輛，而甲○○也明知卯○○有意藉此獲得前開補助案之全額
    補助，遂基於對於職務上行為收受賄賂之犯意，欣然接受，
    並委託不知情之配偶辛○○以其名義出面領取機車，辛○○乃於
    107年3月30日前往位於桃園市中壢區某處之「勝興機車行」
    ，領取車牌號碼000-000號普通重型機車（廠牌為YAMAHA，
    型號為LIMI，市價7萬2,000元）1輛，並將該車車籍登記於
    辛○○名下。嗣桃園市經發局於107年4月19日檢具建議補助金
    額表（桃園市經發局僅建議補助7個商圈，六和商圈促進會
    獲建議補助之金額為50萬元），簽請桃園市政府市長核定，
    後於107年5月10日，六和商圈促進會經核獲准50萬元之最高
    額補助。
　㈥自台鎔科技材料股份有限公司（下稱台鎔公司）副董事長辰○○索賄部分：
　⒈緣桃園市政府為辦理桃園科技園區、環保科技園區及大潭濱
    海特定工業區內之公共設施及服務輔導等相關業務，設置「
    桃園市產業園區聯合服務中心」，負責辦理進駐廠商之工廠
    設立登記及投資輔導等各項申辦業務，該中心並由桃園市經
    發局統籌督導，所需預算亦由桃園市經發局支應。辰○○則為
    台鎔公司副董事長。
　⒉台鎔公司為申辦「污染物排放權許可證」變更乙事，於107年
    4月10日發函向「桃園市產業園區聯合服務中心」提出申請
    ，辰○○知悉申請污染物排放權變更許可需由桃園市經發局審
    核，因認申請程序若照一般行政流程恐有拖沓，為盡速使審
    核通過，遂於台鎔公司申請污染物排放權變更許可翌日之10
    7年4月11日上午10時9分許，囑託甲○○協助加速申請流程，
    並以通訊軟體表示「今天才送件，過5、6關後才會到您手上
    」，再以通訊軟體傳送台鎔公司前開申請函文之照片予甲○○
    ，又表示「偉哥，麻煩您了！」，甲○○遂回覆表示OK之圖案
    ，並於當日將台鎔公司前開申請函文照片轉傳予「桃園市產
    業園區聯合服務中心」主任郭振寰，並表示「老闆的朋友，
    麻煩趕快呈核到局本部，謝謝！」，隨後再將其與郭振寰之
    通訊軟體對話截圖回傳予辰○○，表示已依辰○○之請託加速審
    核流程，嗣後桃園市經發局即於107年4月23日以桃經發字第
    1070015022號函核准台鎔公司辦理污染物排放權變更許可之
    申請案。而辰○○本已知悉甲○○有意取得席林狄翁來台舉辦之
    演唱會門票，但門票難購入，為討好甲○○，而向友人癸○○購
    入於107年7月14日在台北小巨蛋舉辦之演唱會門票2張（每
    張售價1萬3,800元，共計2萬7,600元），並於107年4月23日
    晚間6時29分許，傳送前開演唱會門票之照片予甲○○，表示
    「報告，票拿到囉！」，詎甲○○明知為前開申請案之機關首
    長，與台鎔公司具有公務上之利害關係，又自恃已對台鎔公
    司申請案提供助力，遂基於對於職務上行為收受賄賂之犯意
    ，表示「這麼貴重的票，我付錢給您好不好!」、「我不是
    帶我老婆去看喔!所以……!」，藉此索求財物，辰○○也認知甲○○係趁台鎔公司前開申請案而要求贈送前開門票，但認若交
    付前開門票，可酬謝被告甲○○前開協助，也有利前開台鎔公
    司申請案，遂基於對公務員職務行為交付賄賂之意思，同意
    致贈該門票，而不向甲○○收取門票費用，並於107年4月26日
    委託他人至甲○○辦公室，將前開門票2張交付與甲○○。
　㈦向玖泰交通科技有限公司（下稱玖泰公司）負責人巳○○索賄
    部分：
　⒈緣107年3月間，桃園市政府交通局委託桃園市政府工務局辦
    理「桃園市107年度交通標誌標線維護及改善工程委託監造
    服務案」勞務採購案（下稱107年度標誌標線維護採購案）
    ，該採購案於107年3月9日公告招標，107年3月20日開標，1
    07年3月28日下午3時許召開評選會議，107年4月16日決標。
    玖泰公司為前開採購案投標廠商之一，巳○○為玖泰公司負責
    人，甲○○則獲聘擔任該採購案之評選委員。詎甲○○明知其擔
    任107年度標誌標線維護採購案評選委員期間，不得與廠商
    為評選程序外之接觸，亦不得利用其擔任評選委員之職務關
    係對廠商要求或收受賄賂，竟基於對於職務上行為收受賄賂
    之犯意，於107年3月28日下午4時38分許（即前開採購案評
    選委員會甫結束後），以通訊軟體傳送「恭喜！」、「能否
    下週處理好？」、「70K」等訊息予巳○○，於決標公告前即
    先暗示玖泰公司已成功取得標案，並藉此向巳○○索取7萬禮
    券，巳○○為感謝甲○○使玖泰公司順利標得前開採購案，遂基
    於對公務員不違背職務之行為交付賄賂之犯意，隨即傳送訊
    息允諾交付，嗣於107年4月3日前往桃園市八德區介壽路之
    某大潤發賣場，購買面額7萬元之禮券後，即持往桃園市經
    發局甲○○辦公室交予甲○○。上開採購案於107年4月16日決標
    後，果由玖泰公司得標。
　⒉桃園市政府交通局於107年11月間，委託桃園市政府工務局辦
    理「108年度交通號誌維護及改善工程委託監造服務案」勞
    務採購案（下稱108年度交通號誌維護採購案），該採購案
    於107年11月29日公告招標，107年12月11日開標，於107年1
    2月19日召開評選會議，107年12月27日決標，玖泰公司為投
    標廠商之一，甲○○亦獲聘擔任該採購案之評選委員。於107
    年11月29日上午6時41分許，甲○○以通訊軟體傳送訊息予巳○○，表示「想拜託學長贊助50K的家樂福禮券，尾牙抽獎用，
    可以嗎？」，向巳○○索求5萬元禮券，巳○○雖予允諾，但實
    仍有意拖延。嗣甲○○於107年12月4日獲悉擔任前開採購案評
    選委員後，為確保巳○○能確實給付前開禮券，明知其擔任上
    開採購案評選委員期間，不得與廠商為評選程序外之接觸，
    且不得利用其擔任評選委員之職務關係對廠商要求或收受賄
    賂，亦明知評選委員名單，在開始評議前應予保密，對於受
    評廠商之投標文件內容及資料，無論評選前後，亦應保守秘
    密，竟基於對於違背職務行為收受賄賂及洩漏、交付國防以
    外應秘密訊息、文書之犯意，於107年12月14日晚間7時39分
    許，先以通訊軟體語音通話方式，向巳○○表明其為108年度
    交通號誌維護採購案之委員，藉此彰顯其對於前開採購案之
    影響力，應確實交付前開禮券，巳○○為順利取得前開採購案
    ，遂決意致贈禮券予甲○○，而基於對公務員違背職務之行為
    交付賄賂之犯意，於107年12月15日前往新北市林口區之某
    家樂福賣場購買面額5萬元之禮券，且巳○○於開標後，得知
    玖泰公司之主要競爭對手創奕工程顧問股份有限公司（下稱
    創奕公司）亦有參與投標，為探知創奕公司之投標策略，遂
    於107年12月17日下午4時38分許，先以通訊軟體向甲○○表示
    創奕公司非優良廠商，並表示「請將創奕之服務建議書留存
    ，提供給我參考，以便知己知彼，供擬訂未來投標策略」，
    向甲○○索求創奕公司投標所附之服務建議書，甲○○遂回應表
    示OK之訊息，並在評選會議前，將創奕公司出具服務建議書
    影印留存。於107年12月19日評選會議後，巳○○前往桃園市
    經發局甲○○辦公室，將前開5萬元禮券交予甲○○，甲○○亦將
    創奕公司之服務建議書影本交予巳○○，甲○○即以此前述私下
    告知評選委員身分、交付投標廠商服務建議書之方式，洩漏
    、交付國防以外之秘密訊息、文書。嗣前開採購案於107年1
    2月27日決標後，果由玖泰公司得標。　　
　㈧向卓爾交通技師事務所（下稱卓爾交通事務所）負責人乙○○
    索賄部分：
  ⒈乙○○為卓爾交通事務所負責人。緣桃園市政府交通局依「桃
    園市基地開發影響評估審查規定」及「桃園市基地開發交通
    影響評估審議小組要點」，需聘請委員召開「基地開發交通
    影響評估審查會議」（下稱交評審查會議），以針對轄內之
    基地開發案件進行評估審查，甲○○則於107年間獲聘擔任桃
    園市政府交評審議小組委員。適卓爾交通事務所於107年間
    承攬新潤建設股份有限公司之「龜山區樂捷段14、15地號等
    2筆土地店鋪、辦公室及集合住○○○○○○○○○○○○○○○○○○○○區○○○
    段○○○段00地號等23筆土地店鋪及住宅新建工程」等工程案
    之交通影響評估事務，該2件工程經桃園市政府交通局排定
    於107年8月27日下午1時30分召開交評審查會議，甲○○亦為
    該次交評審查會議之評審委員。乙○○唯恐該次交評審查會議
    之評審委員出席人數不足導致流會，致影響其所承攬工程之
    審查進度，遂於107年8月15日中午12時24分許，以通訊軟體
    傳送「請問偉大的學長，8/27能不能來開交評？」、「你不
    來就流會了」、「不然我開不成會會被業主幹譙」訊息予甲○○，復於107年8月24日下午3時4分許，再次傳送訊息予甲○○
    稱「請學長星期一下午務必過來指導，本來三案都是我的，
    但是被插掉一案……二、三案才是我的」、「所以二三案請手
    下留情，第一案就看學長的心情」，甲○○則回覆「OK！」，
    嗣後甲○○果如期於107年8月27日出席該次交評審查會議，卓
    爾交通事務所承攬之上開工程亦順利通過審查。詎甲○○竟基
    於對於職務上行為收受賄賂之犯意，於該次交評審查會議甫
    結束之同日（107年8月27日）下午2時52分前某時許，傳送
    訊息向乙○○索取現金2萬元（註：該則訊息傳送後已經甲○○
    收回而無法讀取），並稱「這禮拜可以搞定嗎？」；而乙○○
    明知甲○○身為交評審查會議之評審委員，負責審查卓爾交通
    事務所承攬之工程案件，與其自身具有相當之利害關係，然
    為感謝甲○○對其之協助，竟基於對公務員不違背職務之行為
    交付賄賂之犯意，於107年9月6日中午某時許，在桃園市經
    發局附近之某餐廳內，將2萬元現金交予甲○○。
　⒉卓爾交通事務所於107年間承攬新潤興業股份有限公司「桃園
    市○○區○○段00○00○00○00○0○地號店鋪、集合住宅新建工程」
    工程案之交通影響評估事務，該工程經桃園市政府交通局排
    定於107年9月21日下午1時30分召開交評審查會議，甲○○亦
    為該次交評審查會議之評審委員。詎甲○○竟基於對於職務上
    行為收受賄賂之犯意，於該次交評審查會議召開當日（即10
    7年9月21日）上午11時45分許，傳送訊息要求乙○○贈與威而
    鋼10盒（註：該則訊息傳送後已經甲○○收回而無法讀取），
    並表示「下禮拜五以前送過來！」；而乙○○明知甲○○身為交
    評審查會議之評審委員，負責審查卓爾交通事務所承攬之工
    程案件，與其自身具有相當之利害關係，然為求其所承攬之
    工程案件能順利通過審查，竟基於對公務員不違背職務之行
    為交付賄賂之犯意，隨即回覆「好！」，乙○○則於107年10
    月5日下午某時許，至桃園市經發局甲○○辦公室，將威而鋼1
    0盒（價值共計1萬3,000元）交付予甲○○收受。
  ⒊卓爾交通事務所於107年間承攬展昇建設股份有限公司「桃園
    區中路三段20地號等1筆土地集合住宅暨辦公室、店鋪新建
    工程」及遠雄航空自由貿易港區股份有限公司「大園區貨運
    段7地號等1筆土地」等工程案之交通影響評事務，該2件工
    程經桃園市政府交通局排定於107年12月18日下午1時30分召
    開交評審查會議，甲○○亦為該次交評審查會議之評審委員。
    乙○○唯恐該次交評審查會議之評審委員出席人數不足導致流
    會，致影響其所承攬工程之審查進度，遂於107年11月30日
    中午12時21分許，傳送訊息予甲○○稱「學長你12月初什麼時
    候有空可以來審交評？」、「12/10~12/18之間」，請託甲○○能出席該次交評審查會議。詎甲○○竟基於對於職務上行為
    收受賄賂之犯意，於該次交評審查會議召開前之107年12月8
    日上午10時46分許，傳送訊息向乙○○稱「別忘了40K的大潤
    發禮券喔！」，藉此向乙○○索取面額4萬元之禮券；而乙○○
    明知甲○○身為交評審查會議之評審委員，負責審查卓爾交通
    事務所承攬之工程案件，與其自身具有相當之利害關係，然
    為求其所承攬之工程案件能順利通過審查，竟基於對公務員
    不違背職務之行為交付賄賂之犯意，隨即回覆「記得記得」
    。嗣後甲○○果如期於107年12月18日出席該次交評審查會議
    ，卓爾交通事務所承攬之上開工程亦順利通過審查，乙○○遂
    於108年1月初某日，在甲○○位於桃園市○○區○○路0段000巷00
    0號住處前，將面額4萬元之家樂福禮券交予甲○○。　　
二、案經法務部調查局北部地區機動工作站移送偵報告臺灣桃園
    地方檢察署檢察官偵查起訴。
    理  由
壹、程序部分
一、本判決下列所引用證人即同案被告甲○○、己○、丑○○、辰○○
    於調查官詢問（下稱調詢）時所為供述，具有證據能力：
　㈠被告甲○○之辯護人雖認證人即同案被告己○、丑○○、辰○○於調
    查官詢問（下稱調詢）時所為供述，屬傳聞證據而無證據能
    力云云；被告丑○○之辯護人也主張證人即同案被告甲○○未經
    具結供述而無證據能力云云。　　
　㈡按被告以外之人於檢察事務官、司法警察官或司法警察調查
    中所為之陳述，與審判中不符時，其先前之陳述具有較可信
    之特別情況，且為證明犯罪事實存否所必要者，依刑事訴訟
    法第159條之2規定，自得為證據。亦即茍同時具備信用性（
    可信性）之情況保障及必要性兩項傳聞法則例外之要件，其
    先前在警詢所為之陳述，自得為證據（最高法院108年度台
    上字第4343號判決意旨參照）。
　㈢查本院認定被告丑○○關於犯罪事實一、㈡部分事實之證人甲○○
    調詢時所為陳述，就收受財物之原因與其審理中陳述不一致
    ，審酌當時並無任何影響證人甲○○陳述憑信性之情狀，其事
    後改異之詞如何不可信，又已詳敘如下，復為證明犯罪事實
    存否所必要者，且於本院審理中，甲○○業以證人身分進行交
    互詰問，已保障被告丑○○之對質詰問權利，依前開說明，自
    有證據能力。又本院認定被告甲○○關於犯罪事實一、㈠㈡㈥部
    分事實之證人己○、丑○○、辰○○調詢時所為陳述，證人己○對
    於給付財物之原因所為陳述有細節不一致情形；證人丑○○對
    於被告甲○○告知其為採購案評選委員之經過所為陳述有細節
    未盡相符，對於是否認知被告甲○○為評選委員及與被告甲○○
    之交情等節所為之陳述也非一致；證人辰○○對於購買門票之
    經過所為陳述有細節不同，對於其請託被告甲○○加速辦理許
    可證變更申請案與給付門票之原因所為陳述未臻一致，審酌
    當時並無任何影響證人己○、丑○○、辰○○陳述憑信性之情狀
    ，其事後改異之詞如何不可信，又已詳敘如下，復為證明犯
    罪事實存否所必要者，且於本院審理中，己○、丑○○、辰○○
    均經以證人身分進行交互詰問，已保障被告甲○○之對質詰問
    權利，依前開說明自有證據能力。被告甲○○、丑○○之辯護人
    上開主張，均非可採。
二、本判決下列所引用證人即同案被告己○、丑○○、卯○○、辰○○
    、巳○○與證人戊○○、庚○○於偵查中所為陳述具有證據能力：
　㈠被告甲○○之辯護人雖以證人即同案被告己○、丑○○、卯○○、辰
    ○○、巳○○與證人戊○○、庚○○於偵查中所為陳述，未經對質詰
    問爭執證據能力云云。
　㈡按刑事訴訟法第159條之1第2項規定「被告以外之人於偵查中
    向檢察官所為之陳述，除顯有不可信之情況者外，得為證據
    。」乃偵查中，檢察官通常能遵守法律程序規範，無不正取
    供之虞，且接受偵訊之被告以外之人，已依法具結，以擔保
    其係據實陳述，如有偽證，應負刑事責任，有足以擔保筆錄
    製作過程可信之外在環境與條件，已足以取代審判中經反對
    詰問之信用性保障，而例外賦予證據能力（最高法院108年
    度台上字第955號判決意旨參照）。
　㈢查證人即同案被告己○、丑○○、卯○○、辰○○、巳○○與證人戊○○
    、庚○○於偵查中所為供述，均經檢察官以證人身分於具結後
    而為證述，被告甲○○及其辯護人並未釋明有何顯有不可信之
    情況，且無證據證明前開證人於檢察官偵查中所為之陳述有
    何顯不可信之情狀，且前開證人於本院審理中，又均以證人
    身分進行交互詰問，已保障被告甲○○之對質詰問權利，揆諸
    上開說明，本判決下列所引用證人即同案被告己○、丑○○、
    卯○○、辰○○、巳○○與證人戊○○、庚○○於偵查中所為陳述，當
    具有證據能力。被告甲○○之辯護人上開主張，自屬無據。
三、按除法律另有規定外，實施刑事訴訟程序之公務員因違背法
    定程序取得之證據，其有無證據能力之認定，應審酌人權保
    障及公共利益之均衡維護；又被告以外之人於審判外之陳述
    ，雖不符合同法第159 條之1 至第159 條之4 之規定，但經
    當事人於審判程序同意作為證據，法院審酌該言詞陳述或書
    面陳述作成時之情況，認為適當者，亦得為證據；當事人、
    代理人或辯護人於法院調查證據時，知有第159 條第1 項不
    得為證據之情形，而未於言詞辯論終結前聲明異議者，視為
    有前項之同意，刑事訴訟法第158 條之4 、第159 條之5 分
    別定有明文。除上開供述證據外，本判決下列所引用之各項
    供述證據，被告甲○○、己○、丑○○、壬○○、卯○○、辰○○、巳○○、乙○○與其等各自之辯護人或不爭執或同意有證據能力（
    見本院矚訴字卷一第346、347頁），且檢察官、被告甲○○、
    己○、丑○○、壬○○、卯○○、辰○○、巳○○、乙○○與其等各自之
    辯護人均未於本院言詞辯論終結前聲明異議（見本院矚訴字
    卷十第23至522頁），本院審酌此等證據資料取得及製作時
    之情況，尚無違法不當及證明力明顯過低之瑕疵，以之作為
    證據應屬適當；另本判決後述所引之各項非供述證據，無證
    據證明係實施刑事訴訟程序之公務員以不法方式所取得，且
    亦無證據證明係非真實，復均與本件待證事實具有關聯性，
    是依刑事訴訟法第158 條之4 之反面解釋，當有證據能力；
    又前開供述與非供述證據復經本院於審理期日中合法調查，
    自均得為本案證據使用。
四、至其餘被告甲○○、丑○○辯護人雖有爭執之供述證據，因本院
    未援引作為認定被告甲○○、丑○○犯罪事實有罪之實體證據，
    至多僅作為彈劾證據，爰不予贅敘其證據能力，附此說明。
貳、實體部分
一、認定事實所憑之證據及理由：
　㈠向全徽道安公司負責人己○索賄部分：
　⒈訊據被告己○對於上開犯罪事實一、㈠部分均坦承不諱；被告
    甲○○就上開犯罪事實一、㈠部份，則供認有收受如附表一各
    編號財物或入住飯店之事實，惟矢口否認有何收受賄賂、不
    正利益之犯行。被告甲○○與其辯護人之辯詞如下：
　⑴被告甲○○辯稱：伊收受財物、入住飯店與其職務上行為並無
    關聯。伊與被告己○有相當交情，伊收受財物與入住飯店雖
    然有錯，但伊第一次當政務官，不知道分寸拿捏，並沒有犯
    罪之意圖。就附表一編號1、2現金部分，伊是擔任局長要做
    公關、交際而有資金需求，才請被告己○資助。就附表一編
    號3、5、7、9、10、11、12、13、15入住飯店部分，是因為
    被告己○之前說過其公司與飯店有簽約，訂房價格會比較便
    宜，而伊在臺北有應酬會喝的很醉，若直接回家會被家人嫌
    棄，所以才請被告己○幫忙代訂飯店。就附表一編號4之水波
    爐部分，是與被告己○聊天時有提到該水波爐很好用，被告
    己○說可以幫伊代買。前述代訂、代買部分，因為與被告己○
    之交情良好，才沒有急著馬上付款，並非不付款而要求被告
    己○無償贈與。就附表一編號14IPHONE　X部分，則係因為伊
    有許多尾牙場合要贊助禮品，才請被告己○幫忙提供云云。
　⑵被告甲○○之辯護人則為其辯稱：被告甲○○、己○為認識1、20
    年之好友，二人頻繁聚餐、關係良好，且於被告甲○○擔任桃
    園市經發局局長前，二人即有財物往來，於卸任經發局長後
    ，亦有良好互動，而被告己○僅欲透過被告甲○○於交通界之
    人脈瞭解採購案核撥進度，與被告甲○○之職務並無對價，此
    從被告甲○○已將相關請款單據轉呈交通局、交通部後，被告
    己○仍持續給付財物、利益亦可證。而就附表一編號1、2現
    金部分，被告己○稱係要贊助被告甲○○之交際費，既為交際
    費，則與被告甲○○之局長職務無關，且兩人亦不曾約定被告
    甲○○應為如何特定職務行為，當無對價關係可言，至被告己○主觀上縱有期待交付現金得使採購案順利進行，亦係單方
    面之主觀期待，被告甲○○無從得知，亦難認有何對價關係。
    就附表一所示之住宿、水波爐、威爾鋼部分，皆僅係被告甲○○基於兩人之交情，而請託被告己○代訂、代買，且就住宿
    部分，被告甲○○曾要給付費用予被告己○，然遭被告己○婉拒
    ，是被告甲○○並非要享受不正利益，另從被告甲○○卸任局長
    後，被告己○仍有為被告甲○○代訂飯店乙情以觀，亦徵代訂
    旅館並無對價關係，而就水波爐部分，被告甲○○亦曾要給付
    價金，惟遭被告己○拒絕，縱事後未付款，亦無對價關係可
    言，又就威爾鋼部分，則因被告己○曾向被告甲○○表示其女
    得輕易取得威爾鋼，故才委託被告己○代買，事後被告己○因
    價金非高而基於朋友關係而無償交付，屬小額餽贈，亦無對
    價關係。就附表一編號6之APPLE IPAD、IPHONE 7 PLUS部分
    ，依被告甲○○、己○之Line對話，此部分給付財物之原因並
    非自動車駕駛系統試運行計畫採購案，而係另外之國發會乙
    案，且該案無涉被告甲○○之職務，被告己○也僅藉被告甲○○
    於交通界之人脈有所求助，亦無對價關係。至就附表一編號
    14部分，卷內僅有被告甲○○與被告己○之秘書楊喜潔之對話
    ，被告己○是否知悉、參與此事未經證實，則是否屬被告己○
    基於行賄之意思而交付財物，自有疑義，何況被告甲○○當時
    亦表明係請求贊助尾牙之禮品，當與被告甲○○之職務並無對
    價關係云云。　　
　⒉經查，被告甲○○自105年6月9日起至107年12月25日止，擔任
    桃園市經發局局長，綜理局務，並指揮、監督所屬職員，且
    對於桃園市經發局所掌各項採購案、專案計畫、補助款核銷
    等作業，負有管理督導職務等情，有桃園市政府分層負責明
    細表（甲表）、桃園市經發局組織規程、桃園市經發局109
    年6月17日桃經發字第1090026420號函等件在卷可憑（見偵
    字第4640號卷七第228至231頁、本院矚訴字卷二第209至211
    頁、第228-1頁），上開事實，首堪認定，則被告甲○○自屬
    依法令服務於地方自治團體所屬機關而具有法定職務權限之
    公務員。
　⒊又於106年8月間，桃園市政府交通局委託桃園市經發局代辦
    自動車駕駛系統試運行計畫採購案，桃園市經發局實際負責
    該採購案之開標、評選、決標、簽約、履約、驗收作業，並
    於審核驗收通過後，負責轉呈廠商請款單據、驗收紀錄、期
    中報告、審查紀錄予桃園市政府交通局，由桃園市政府交通
    局轉呈交通部科技顧問室辦理核銷，再由桃園市經發局辦理
    後續發款作業，而前開標案於106年10月13日由中華智慧運
    輸協會得標，全徽道安公司為該協會之成員及協力廠商，被
    告己○則為全徽道安公司之實際負責人兼總經理，並為中華
    智慧運輸協會之副理事長，嗣受中華智慧運輸協會指派擔任
    前開採購案之計畫主持人等情，為被告甲○○（見偵字第1813
    號卷一第15頁及背面、偵字第1813號卷二第111頁及背面、
    第116頁背面、第117頁）與被告己○（見偵字第4640號卷一
    第174頁背面至178頁、本院矚訴字卷一第344頁、本院矚訴
    字卷二第440至446頁、本院矚訴字卷十第23、428頁）所是
    認，並有自動車駕駛系統試運行計畫採購案之招標公告、決
    標公告、該採購案有關之桃園市經發局簽呈、代採購委託書
    、評選會議開會通知單、評審小組圈選名單、徵詢評選委員
    意願作業紀錄表、評選委員意願調查表、工作說明書、中華
    智慧運輸協會函、桃園市經發局函、驗收紀錄、自駕車驗收
    暨專案報告會議紀錄、簽到表、自駕車驗收項目檢核表、創
    奕低速電動巴士檢查與測試表、委託代理出席驗收授權書、
    自動車駕駛系統試運行計畫採購案代辦協議書、細部執行計
    畫審查會議、收納款項收據、勞務結算驗收證明書、複驗紀
    錄、自動車駕駛系統試運行計畫採購案勞務採購契約、開標
    紀錄、開標簽到簿、中華智慧運輸協會提出之投標文件、章
    程、智慧運輸發展建設計畫、自動車駕駛系統試運行計畫採
    購案契約封面、簽約人用印頁、中華智慧運輸協會委任桃園
    市經發局辦理採購案委任書、全徽道安公司發票、研究經費
    分配表、全徽道安公司之經濟部商工登記公示資料查詢服務
    查詢結果等件存卷可憑（見偵字第12471號卷一第12至14頁
    背面、第15至17頁、第18至121頁背面、本院矚訴字卷二第2
    89至297頁、本院矚訴字卷九第463至467頁），上開事實，
    亦可認定。準此，桃園市經發局既為受託辦理自動車駕駛系
    統試運行計畫採購案之機關，且亦由桃園市經發局於該採購
    案審核驗收通過後，負責轉呈廠商請款單據等文件予桃園市
    政府交通局轉呈交通部科技顧問室辦理核銷，再由桃園市經
    發局辦理後續發款作業，則關於前開採購案之廠商請款轉呈
    核銷、發款等事，當屬身為桃園市經發局局長且對於局內採
    購案具有管理監督權限之被告甲○○之職務上行為。
　⒋再中華智慧運輸協會依照自動車駕駛系統試運行計畫採購案
    而與桃園市經發局所簽訂之契約，於107年4月4日至107年5
    月13日完成桃園市農業博覽會舉辦期間之自駕車試運行計畫
    ，並陸續通過驗收及期中報告審核後，桃園市經發局承辦人
    於107年4月24日、同年5月29日分別簽請辦理前開採購案第
    一期款50萬元及第二期款300萬元後續撥付事宜，然前開採
    購案之第一期款、第二期款係於107年10月21日始發款予中
    華智慧運輸協會，而前開採購案之第三期款300萬元，則於
    中華智慧運輸協會於履約期限內完成所有工作項目及期末報
    告，並經桃園市經發局於107年11月26日完成全部驗收後，
    由該局承辦人於107年11月27日簽請撥付第三期款，該筆款
    項係於108年5月10日發款予中華智慧運輸協會等情，有桃園
    市經發局107年4月24日、同年5月29日、10月18日、11月27
    日內部簽呈4份、「桃園市自動車駕駛系統試運行計畫委託
    服務案」付款期程明細表1份、桃園市經發局109年8月13日
    桃經發字第1090037505號函暨附件付款資料1份在卷可查（
    見偵字第12471號卷一第74頁及背面、第82頁及背面、第89
    頁、第93頁背面、本院矚訴字卷二第433至436之2頁），此
    部分事實，亦可認定。
　⒌而被告己○確有交付如附表一編號1、2、4、6、8、14所示財
    物予被告甲○○收受，及下訂如附表一編號3、5、7、9至13所
    示飯店供被告甲○○住宿各1晚之事實，為被告甲○○（見本院
    矚訴字卷二第77、78頁）及被告己○（見本院矚訴字卷一第3
    44頁、本院矚訴字卷二第440至446頁、本院矚訴字卷十第23
    、428頁）所供認，另被告己○亦有下訂如附表一編號15所示
    飯店供被告甲○○住宿1晚之事實，亦經被告甲○○（見偵字第1
    813號卷一第18頁反面、第124頁、偵字第1813號卷二第109
    頁背面）與被告己○（見偵字第1813號卷一第175頁及背面）
    供承在卷，均核與證人楊喜潔調詢時、偵查中（見偵字第18
    13號卷二第1至8頁背面、偵字第1813號卷二第61至62頁背面
    ）、證人寅○○調詢時（見偵字第1813號卷二第66頁背面、第
    67頁）關於被告甲○○有自被告己○收受財物及被告己○有下訂
    旅館供被告甲○○住宿等節之證述相符，且有如附表一「物證
    與出處」欄所示證據可憑，此部分事實，洵堪認定。再者，
    被告甲○○收受如附表一編號3至15所示財物及入住旅館後，
    於本案108年1月7日遭查獲止，並未給付任何費用予被告己○
    乙情，亦經被告甲○○（見偵字第1813號卷一第18頁及背面、
    第123頁背面至124頁、偵字第1813號卷二第109頁背面、第1
    16頁、本院矚訴字卷十第444頁)、己○（偵字第1813號卷一
    第175頁及反面、第177頁反面、本院矚訴字卷二第448、449
    、451、452頁)陳述在卷，此部分事實，也可認定。　
　⒍被告甲○○自被告己○收受附表一所示之財物、住宿利益，與被
    告甲○○身為採購案主辦機關首長之職務上行為具有對價關係
    ，且兩人分別具有收受賄賂、不正利益與交付賄賂、不正利
    益之犯意：
　⑴按貪污治罪條例為嚴懲貪污，澄清吏治而設，旨在確保公務
    員執行職務之公正、廉明，禁止公務員因受金錢或其他不正
    利益之污染，而影響其執行職務之公正性，俾使公務員執行
    職務具有不可收買之純潔性，而兼有維護公務員廉潔之作用
    。又同條例第5條第1項第3款之公務員對於職務上之行為收
    受賄賂罪，祗須所收受之財物或不正利益與其職務有相當對
    價關係，侵害國家公務執行之公正性、廉潔性，即足當之，
    不以該公務員果真踐履賄求之職務上所應為或得為之行為為
    必要。而所稱職務係指職權事務，即公務員於任職期內，皆
    有一定範圍之職掌事務，而本此職掌事務負有其處理之職權
    與職能，此職權事務之取得究係直接出於法令規定，抑或上
    級主管長官之授權分配，究係永久性或臨時暫兼辦性質，並
    非所問，更不以最後有決定之職權為限，亦不以職務本體為
    必要，只要關涉其職務之事項即為已足。故公務員所收受之
    金錢、財物或其他利益，若與職務上應為或得為之特定行為
    之間具有原因與目的之對應關係者，縱係假藉餽贈、酬謝、
    借貸或政治獻金等各種名義變相授受賄賂或其他不正利益，
    亦難謂與其職務無關而無對價關係，且究係事前抑或事後給
    付，所交付賄賂或不正利益之價值，與該他人因公務員職務
    上之行為所獲得之利益之價值是否相當，俱非所問（最高法
    院108年度台上字第33號判決意旨參照）。上述對價關係之
    有無，應就雙方關係、時空背景、職務上行為之內容及所授
    受財物之種類暨價額等主觀暨客觀情事綜合審酌判斷（最高
    法院109年度台上字第3217號判決意旨參照）。
　⑵被告甲○○乃以前開採購案之發款事宜，向被告己○索求附表一
    所示之財物與利益：
　　被告甲○○於108年1月17日偵查中稱：就自動車駕駛系統試運
    行計畫採購案經費核撥乙事，交通部一直沒有核撥經費給桃
    園市政府交通局，廠商也沒有辦法取得採購案款項，被告己○有找伊瞭解情況，若被告己○有詢問，伊就會請同仁去瞭解
    再回報給被告己○，被告己○是於107年5、6月間，開始找伊
    幫忙，每隔一段時間就會問伊一次，次數不下十次等語（見
    偵字第1813號卷二第116反頁、117頁)；於108年2月22日調
    詢時稱：伊會向包含被告己○在內之朋友索求財物、利益，
    剛好都是他們有事情請託伊，伊就順勢請其等提供資源，被
    告己○當時是請託關於自動車駕駛系統試運行計畫採購案經
    費的核銷、能否盡速核款，所以伊才請被告己○支援現金、
    手機、平板、水波爐、住宿費用，伊確實也有幫被告己○瞭
    解核銷的進度，並跟同仁、交通局密切合作，加速核銷等語
    （見偵字第1813號卷三第59頁反面、第60頁反面)；於108年
    3月21日偵訊時，經檢察官提示其自被告己○所收受之如附表
    一所示財物、利益後，也稱：伊是因為被告己○拜託伊關心
    採購案的核撥進度，伊順勢請求被告己○提供資源等語（見
    偵字第1813號卷第4頁反面)，綜合被告甲○○上開供述，可見
    被告甲○○也自承確因被告己○就自動車駕駛系統試運行計畫
    採購案發款乙事有所求助，被告甲○○乃順勢請被告己○交付
    財物或利益。
　⑶被告己○出於避免前開採購案請款遭受刁難，並欲盡速取得採
    購案款項之目的，而交付附表一所示之財物、利益：　　
　①附表一編號1、2之現金部分：
　　關於被告己○交付附表一編號1、2現金予被告甲○○之原因乙
    節，證人即同案被告己○於108年1月7日調詢時陳稱：被告甲○○於107年間有主動向伊要求現金，說是有議員要應付，請
    伊幫忙。自動車駕駛系統試運行計畫採購案為桃園市經發局
    舉辦，而被告甲○○又為該局局長，若拒絕現金之要求，怕對
    公司或採購案請款會有不好影響，伊也出於無奈。伊會給被
    告甲○○現金是因為前開採購案，希望該採購案順利進行，不
    要被刁難，不要有遲延發款情形。如果沒有該採購案，被告
    甲○○開口跟伊要錢，伊應該不會給等語（見偵字第1813號卷
    一第131頁、133頁、第134頁反面、第135頁）；108年1月8
    日偵訊時陳稱：被告甲○○跟伊說，有些議員需要打理，讓中
    華智慧運輸協會的自動車駕駛系統試運行計畫採購案比較順
    利，被告甲○○沒有明說是哪個案子，但當時只有這個採購案
    ，伊自己判斷是指前開採購案。被告甲○○當時是說議會上會
    有一些需要，但沒有說需要是什麼，伊判斷是要交際之類等
    語（見偵字第1813號卷一第174頁反面、第175頁、第178頁
    ）；於108年2月27日調詢時陳稱：於107年5月14日前後，被
    告甲○○有說議會方面的公關餐費不夠，希望協助現金。就附
    表一編號1所示款項於全徽道安公司內部核銷之請款單上註
    記「農博費用」乙節，是因為當時只有自動車駕駛系統試運
    行計畫採購案與被告甲○○往來。而附表一編號2所示款項於
    全徽道安公司內部核銷時，也是農博費用沖帳。前開採購案
    由桃園市經發局舉辦，被告甲○○為該局局長，核銷的過程也
    需要經過被告甲○○之核准，伊會給被告甲○○現金，就是為了
    前開採購案請款順利等語（見偵字第1813號卷三第84頁反面
    至第85頁反面）；於109年7月30日審理中作證時稱：被告甲○○有說議會要開議了，要跟議員交際之交際費不太夠，需要
    伊協助。會給被告甲○○現金之原因，是局長關係也是朋友關
    係。如果沒有自動車駕駛系統試運行計畫採購案，伊不會給
    被告甲○○錢。伊偵查中曾說出於無奈是因為縱使是朋友，但
    10萬元價格有點高，而且還是被告甲○○主動索討。就自動車
    駕駛系統試運行計畫採購案，伊當時認為既然已在4、5月間
    農業博覽會完成自駕車運行，就應該取得採購案之款項，而
    在該採購案中，唯一遇到的麻煩就是請款。伊會在全徽道安
    公司內部核銷請款單備註農博費用，是因為當時全徽道安公
    司跟被告甲○○有關的案子只有自動車駕駛系統試運行計畫採
    購案乙案等語（見本院矚訴字卷二第446、447、453、454、
    464、至466頁）。稽諸被告己○上開所陳，被告己○一致陳稱
    乃因被告甲○○以與議員之交際費為由，主動向被告己○索求
    現金，而被告己○因被告甲○○係自動車駕駛系統試運行計畫
    採購案主辦機關之首長身分，擔憂若拒絕被告甲○○，後續請
    款時恐遭到刁難，故為了請款順利，始交付附表一編號1、2
    之現金，若沒有該採購案，被告己○就不會交付等情，佐以
    被告己○動用全徽道安公司資金給付附表一編號1、2款項後
    ，於後續辦理全徽道安公司內部核銷時，在相關請款單據上
    備註或註記「農博費用」乙情，此有全徽道安公司之請款單
    1張、會計傳票2張附卷可憑（見偵字第1813號卷三第89頁、
    第90頁及背面），益徵被告己○給付前開2筆現金之原因，確
    與自動車駕駛系統試運行計畫採購案有所關聯，而非單純給
    予被告甲○○索討之與議員交際費，再如前述，前開採購案經
    中華智慧運輸協會陸續完成前述之農業博覽會期間之自駕車
    試運行計畫、通過驗收及期中報告審核後，於被告甲○○索求
    前開金錢時，中華智慧運輸協會尚未收受前開採購案之任何
    款項，則被告己○面對辦理採購案之機關首長即被告甲○○竟
    藉詞向其索求金錢，一方面擔憂若拒絕後續請款恐遭刁難，
    另一方面也希冀藉由給付現金予辦理採購案之機關首長，能
    確保後續請款作業順利無礙，且有助盡速取得款項，皆合於
    常情，是被告己○上開所陳，應屬可信，自足認被告己○確係
    出於避免前開採購案請款時遭受刁難，並欲盡速取得採購案
    款項之目的，而給付附表一編號1、2之現金予被告甲○○。
　②附表一編號3至15所示財物、利益部分：
　　又被告己○於108年1月7日調詢時稱：被告甲○○向其索討現金
    、手機、平板、住宿，是因為全徽道安公司參與自動車駕駛
    系統試運行計畫採購案，希望該採購案不要被刁難，另不要
    遲發採購案之款項等語（見偵字第1813號卷一第134頁反面)
    ；於108年2月27日調詢時稱：伊會給付如附表3至15所示之
    財物或提供住宿予被告甲○○，就是因為自動車駕駛系統試運
    行計畫採購案，伊只是希望中華智慧運輸協會能夠順利請款
    ，被告甲○○是桃園市經發局局長即採購案主辦機關首長，款
    項核銷的過程需要被告甲○○之批准，除了被告甲○○外，就這
    個案子沒有再行賄其他公務員等語（見偵字第1813號卷三第
    85頁反面)，是被告己○於偵查中已明確稱給付財物、利益之
    原因，在於自動車駕駛系統試運行計畫採購案之請款能夠順
    利而不被刁難；而前開採購案之第一期款50萬元、第二期款
    300萬元係在107年間10月21日始發款，第三期款則在108年5
    月10日發放，已如前述，是於被告己○交付前開財物、利益
    時，中華智慧運輸協會或完全未取得採購案款項或僅取得第
    一期款、第二期款，尚有第三期款未發款，復依附表二所示
    被告甲○○、己○之對話截圖，可見於107年7月至10月期間，
    被告己○至少九度向被告甲○○詢問、關切核銷、撥款發款進
    度或請求盡速辦理核銷、發款或抱怨發款進度緩慢，於107
    年12月26日被告甲○○卸任局長一職時，被告甲○○亦仍向被告
    己○傳送關於採購案之請款資料，亦見被告己○當時確實亟欲
    取得採購案之款項，足徵被告己○上開係因為避免採購案之
    請款遭受刁難而遲延，以盡速取得款項而交付財物、利益予
    被告甲○○之陳述，應屬可信。
　③準此，被告己○出於避免前開採購案請款遭受刁難，並欲盡速
    取得採購案款項之目的，而交付附表一所示之財物、利益乙
    情，洵可認定。
　⑷而觀諸附表二所示被告甲○○、己○二人所為之通訊軟體對話紀
    錄，於附表二編號1、2、7，可見被告己○先詢問被告甲○○關
    於採購案核銷或發款之進度，不久後被告甲○○即回報予被告
    己○；於編號3、8、10，可見被告甲○○主動向被告己○提及採
    購案核銷或發款之進度；於編號4，可見被告己○主動提及採
    購案之核銷進度予被告甲○○；於編號5，可見被告己○先詢問
    被告甲○○當日可否發款，經被告甲○○詢問桃園市經發局職員
    後，即以「儘速，我覺得這麼久才撥款很不好意思」指示該
    局職員盡速辦理發款；於編號6，可見被告己○先向被告甲○○
    提及採購案之核銷進度，被告甲○○隨即稱「收到！」、「我
    請簡科長趕快撥款」，被告甲○○隨即指示桃園市經發局職員
    「請同仁趕快撥款給廠商」，被告己○再詢問「今天應該可
    以吧」，被告甲○○再稱「我已交代」，並傳送前開指示該局
    職員對話之截圖予被告己○；於編號9，可見被告己○向被告
    甲○○提及採購案尚需完成期末審查始能結案，並請求早點安
    排，被告甲○○隨即稱「我請他們簽上來　我決行就可以結案
    了！」由上開被告甲○○、己○兩人之互動可知，被告己○不僅
    是單純拜託被告甲○○關心自動車駕駛系統試運行計畫採購案
    之核銷進度，其真正在意者，在於如何盡速取得採購案之款
    項，並有意藉由被告甲○○達其目的，否則被告己○豈會抱怨
    遲未取得款項或請求被告甲○○盡速發款，更在取得第一期、
    第二期款後，再請託被告甲○○盡速安排第三期款之期末審查
     (附表二編號11)，且從附表二編號4、6對話可知，被告己○
    自己亦有管道能夠得知關於採購案之核銷進度，又何必一再
    應被告甲○○之請求屢屢給付財物或利益；而被告甲○○對於被
    告己○請託之目的，實在於藉由被告甲○○以盡速發款乙情也
    有所認知，否則也不會指示桃園市經發局職員於採購案完成
    核銷後，盡速進行後續撥款作業，以及允諾盡速安排發款所
    需之相關作業程序，更兩度對被告己○表達未能盡速發款之
    歉意。
　⑸而被告甲○○自承為土木工程博士畢業，於案發前，除在大學
    授課教學外，亦曾於95年8月1日至97年8月1日擔任高雄市政
    府交通局主任秘書及於104年2月1日至105年2、3月間擔任高
    雄市政府參議等語（見偵字第1813號卷一第7頁背面)，可知
    其不僅具有相當教育程度與豐富社會經驗，更曾擔任地方政
    府機關要職，佐以我國早已發生多起知名政治人物貪污案件
    ，且為新聞媒體廣為報導，而我國人民對此亦係深惡痛絕，
    是以被告甲○○前揭教育程度與社會經驗，絕不可能不知其於
    擔任桃園市經發局局長期間，在與業務廠商往來時應謹慎自
    身言行，尤其更應避免個人私下與廠商有金錢或具經濟價值
    財物方面之往來。
　⑹綜上各情，被告甲○○身為自動車駕駛系統試運行計畫採購案
    主辦機關之首長，卻於中華智慧運輸協會就前開採購案已依
    約完成桃園市農業博覽會舉辦期間之自駕車試運行乙事而欲
    請領後續款項之際，甚且係前開採購案廠商代表即被告己○
    因未如預期取得採購案款項乙事而請求協助時，本知不應與
    業務往來廠商有個人金錢或財物往來之被告甲○○，竟捨此未
    為，反向被告己○兩度索求現金，且每次金額高達10萬元，
    之後更食髓知味再多次請求被告交付如附表一編號3至15所
    示價值非少之財物、利益，而其也稱係因為被告己○有事請
    託，才順勢請求被告己○提供資源，被告己○也為了避免採購
    案之請款遭受刁難，並為盡速取得款項，乃應被告甲○○之要
    求，交付附表一所示財物、利益予被告甲○○，且被告甲○○除
    有向被告己○回報採購案之最新核銷進度外，更有指示桃園
    市經發局職員加速辦理發款作業之舉動，不僅已足認被告甲○○自被告己○收受附表一所示之財物、住宿利益，與其身為
    前開採購案主辦機關首長關於該採購案之發款行為間，具有
    對價關係，亦可認定被告甲○○係出於收受賄賂、不正利益之
    犯意為上開行為，被告己○則係出於交付賄賂、不正利益之
    犯意，始交付前開財物、利益予被告甲○○。
　⒎有利被告之事證及被告、辯護人之辯詞不予採納之說明：
　⑴證人即被告己○於本院作證時雖稱：「（問：甲○○要求你提供
    方稱之物品及訂房，你為何願意一直持續幫他訂房沒有收費
    ，然後提供方稱那麼多之高單價物品，你內心是否有期望獲
    得什麼好處？）我做人一直都是那樣，如果有人需要我協助
    的話，只要在我能力範圍內，大部分我都會稍微支持，但因
    為他是局長的關係，有執行案，也是朋友，且金額也不是非
    常高，這應該不行的，但是我沒有注意。」等語（見本院矚
    訴字卷二第453頁)，雖與其前揭調詢時明確稱交付財物、利
    益之原因乃因前開採購案發款乙事不完全一致，但前開被告
    己○審理中之陳述，也提及當時亦有考量前開採購案與被告
    甲○○之桃園市經發局局長身分，是縱使被告己○審理中之陳
    述較有所保留，仍無從認被告己○已翻異其詞改稱並非為了
    採購案發款乙事而交付財物、利益，此從被告己○於之後審
    理程序，在有辯護人為其辯護下，仍供認係基於行賄之意思
    交付財物、利益乙情亦可徵。
　⑵被告甲○○之辯護人雖辯稱：本案採購案經費之核銷，乃係桃
    園市政府交通局與交通部之事務，被告甲○○無從過問也無權
    限，而被告甲○○縱為被告己○瞭解採購案之核銷進度，惟此
    非被告甲○○身為桃園市經發局局長之職務上行為，更無對價
    關係，從桃園市經發局已將相關請款單據轉呈交通局、交通
    部後，被告己○仍持續給付財物、利益亦可證云云。然查，
    桃園市經發局為自動車駕駛系統試運行計畫採購案之主辦機
    關，且於桃園市經發局轉呈前開採購案廠商請款單據等文件
    予桃園市政府交通局轉呈交通部科技顧問室辦理核銷後，最
    終仍係由桃園市經發局辦理後續發款作業，且發款事宜仍係
    由身為桃園市經發局局長之被告甲○○決行，已如前述，佐以
    前述被告甲○○、己○於附表二通訊軟體對話之互動，被告己○
    請託被告甲○○並非單純為瞭解採購案核銷進度，其真正目的
    在於藉由被告甲○○盡速取得採購案之款項，且被告甲○○對此
    也有所認知，辯護人上開辯詞無視前情，徒憑被告甲○○僅單
    純關心採購案之核銷進度而主張非被告甲○○之職務上行為與
    無對價關係云云，自屬無據。
　⑶被告甲○○雖辯稱就附表一編號1、2現金部分，係請求被告己○
    資助之公關費、交際費，而非索求賄賂云云，辯護人也稱：
    既為與議員之公關費、交際費，則與被告甲○○之局長職務無
    關，被告甲○○、己○兩人亦不曾約定被告甲○○應為如何特定
    職務行為，縱使被告己○主觀上期待交付現金得使採購案順
    利進行，然被告甲○○對此也無法認知，故此部分並無對價關
    係云云。惟查：
　①被告甲○○固以議員交際費為由，向被告己○索求財物，然若因
    其身為桃園市經發局局長，而需與議員交際應酬，本可依法
    以特別費報支，何必再向被告己○請求資助，所辯已有可疑
    ；而縱使有無法報支特別費場合或特別費額度用罄而須動用
    自己資金之情形，然觀諸卷附被告甲○○106年度、107年度之
    財產申報資料（見本院矚訴字卷九第505至514頁），可見被
    告甲○○於106年11月1日，至少於臺灣銀行及郵局，分別有11
    萬餘元、98萬元餘元之存款，而於107年11月1日時，被告甲○○名下臺灣銀行存款為11萬餘元，土地銀行存款則為13萬餘
    元，而郵局存款竟高達314萬餘元，且被告於107年4月16日
    ，以41萬5,000元之價格購入Lexus廠牌二手車1部，皆足徵
    被告於107年間資力頗豐（上開被告甲○○之財產狀況，尚未
    列計其名下之不動產與其他財產），又何必向被告己○請求
    資助工作上所需的交際費，自難採信被告甲○○真係有交際費
    之需求，始請求被告己○予以資助。
　②又依卷內現有事證，雖未見被告甲○○自被告己○收受附表一編
    號1、2所示現金後，兩人約定被告甲○○應就自動車駕駛系統
    試運行計畫採購案應為如何具體行為之相關事證，然收受賄
    賂、不正利益罪，只要行賄者就公務員職務範圍內之行為有
    所期求，而公務員主觀上亦知悉交付者之目的或期求，而予
    收受，即足當之，不以雙方就公務員應踐履之職務，已明確
    並特定其種類或範圍為必要，亦不問其形式上之名目為何。
    被告甲○○雖以議員交際費為由請求被告己○資助，然所謂「
    議員交際費」之說詞，難以採信為真，已如前述，復參前述
    被告甲○○自承被告己○於107年間5、6月間曾請託其瞭解採購
    案之核銷進度，佐以如附表二所示被告甲○○與己○之互動，
    可認被告甲○○對於被告己○請託之目的在於藉由被告甲○○盡
    速取得採購案款項乙節有所認識，則被告甲○○藉詞「議員交
    際費」以掩飾索求賄賂之舉動，並在被告甲○○、己○雙方都
    有認知財物交付之目的在於藉由被告甲○○以盡速取得採購案
    款項，此與一般行賄者、收賄者為隱藏犯行，而對於財物交
    付往往巧立名目，且對於公務員之特定職務行使，雙方往往
    心照不宣之常情並無違背，自難徒憑被告甲○○形式上係以「
    議員交際費」向被告己○索求財物，且未言明特定之職務行
    為，即認雙方無對價關係，而為有利被告之認定。至辯護人
    所稱被告甲○○不知被告己○有藉由交付現金使採購案順利進
    行之主觀期待，與被告甲○○前開供述與附表二所示被告甲○○
    、己○之互動情形不符，亦屬無據。
　⑷就附表二所示住宿利益部分，被告甲○○又辯稱：被告己○曾提
    過，若透過被告己○訂房，價格會比較便宜，而伊在臺北有
    應酬會喝的很醉，若直接回家會被家人嫌棄，所以才請被告
    己○幫忙代訂飯店云云。辯護人也為被告甲○○辯稱：被告甲○○僅係請託被告己○代訂飯店，且曾向被告己○提及要付款而
    遭被告己○婉拒，非屬具有對價關係之不正利益，另被告甲○○於卸任局長職務後，被告己○仍有為被告甲○○下訂飯店，亦
    徵並非針對被告甲○○職務行為之對價云云。惟查：
　①被告甲○○既稱其係因為較便宜之價格，又在臺北有應酬之需
    求，才會請被告己○訂房云云，惟依卷附網路查詢計程車資
    試算表所示（見本院矚訴字卷九第437至444頁），自臺北火
    車站前往被告甲○○桃園市○○區○○路○段000巷000號住處之計
    程車車資，也不過1,375元而已，相較於其請被告己○所訂飯
    店動輒4、5,000元之價格，顯有相當差距，若被告甲○○真係
    因便宜之因素才委請被告己○代訂，又豈會捨費用明顯便宜
    之搭乘計程車返家方式，反而委請被告己○以較高且有相當
    差距之費用代訂房間，所辯顯然可疑，又縱使被告甲○○再辯
    稱其因應酬酒醉恐遭家人嫌棄，而有應酬之後在外住宿之必
    要，然以臺北市價格較為優惠、住宿品質未必遜色之商務旅
    店林立，被告甲○○若真有前開需求，又何必非要每次都請被
    告己○代訂前開知名大飯店，益徵其辯詞可疑，更況被告甲○○請託被告己○所代訂之旅館房間，皆包含早餐「2份」，若
    真如其所述，係因上開避免酒醉、怕遭家人嫌棄之原因而有
    在外住宿需求，亦理應係「1人」住宿，又何須預定「雙人
    份」早餐，遑論被告甲○○於偵查中也自承：伊請被告己○代
    訂房間，不是每一次都跟姚姓友人同住，但附表一編號5所
    示是伊與姚姓友人一起住進該房等語（見偵字第1813號卷一
    第123頁背面、第124頁），即被告甲○○當時也承認請被告己○代訂旅館房間有跟友人同住情形，也與其所稱應酬後有在
    外住宿需求之辯詞不符，更證其上開辯詞，要屬事後卸責之
    詞，不足採信。而證人己○固稱被告甲○○確係以代訂為由請
    其代訂飯店，惟被告甲○○於107年6月23日入住附表一編號3
    所示飯店後，未給付住宿費用予被告己○，之後又陸續請被
    告己○代訂附表一其餘各次之飯店，截至108年1月7日被告甲○○遭查獲止，被告甲○○均未給付任何住宿費用予被告己○，
    以前述被告甲○○頗為豐綽之經濟狀況，何以被告甲○○始終未
    給付分毫，反一再請求被告己○代訂房間，所辯更顯可疑。
　②辯護人雖再為被告辯稱：被告甲○○曾要給付費用予被告己○，
    僅被告己○婉拒云云，而被告己○於審理中固也曾稱：為被告
    甲○○代訂飯店，被告甲○○前一兩次可能有說要付費，但是伊
    不太記得了，被告甲○○是不是有提，伊有沒有禮貌的說這個
    小錢不用，伊不是太有把握。但伊不能說被告甲○○完全沒提
    過要給付費用等語（見本院矚訴字卷二第449頁），然細譯
    被告己○前開所述，被告甲○○縱使有向被告己○提過要付款，
    但被告己○亦僅係「禮貌性」稱「這個小錢不用」，若被告
    甲○○自始真係請被告己○代訂房間，以被告甲○○、己○雙方為
    執行中採購案之舉辦機關首長與廠商之身分關係，若僅因被
    告己○之客套性回應，被告甲○○即未支付住宿費用，豈不瓜
    田李下、自招收賄嫌疑，是被告甲○○理應以各種方式給付費
    用予被告己○，然被告甲○○之後即未付款，更一再請求被告
    己○代訂旅館，且亦未清償任何費用，足徵其根本不存有支
    付住宿費用之真意，被告甲○○所謂代訂，亦僅係形式上之理
    由，實則係要被告己○無償為其提供住宿利益。是被告甲○○
    、辯護人上開所辯，並非可採。
　③被告甲○○之辯護人又辯稱：被告甲○○於卸任局長職務後，被
    告己○仍有為被告甲○○下訂飯店，亦徵並非針對被告甲○○職
    務行為之對價云云。惟按公務員預期收受之金錢、財物或其
    他利益，若與職務上應為或得為之特定行為之間具有原因與
    目的之對應關係者，即應認定有對價關係，而公務員為特定
    職務行為後，縱使不具公務員身分或已不具備該職務上行為
    ，然行賄者為感念公務員而基於前開對應關係予以事後酬謝
    者，不能謂此種情形即無對價關係。查被告甲○○於任職桃園
    市經發局局長期間，已為被告己○為諸多關心採購案核銷進
    度、指示下屬盡速辦理採購案發款作業之行為，則被告己○
    感念被告甲○○上開行為而予以後謝，亦無礙特定職務行為與
    收受、交付財物間具有對價關係之認定。是辯護人上開辯詞
    ，亦屬無據。
　⑸就附表一編號4所示水波爐部分，被告甲○○、辯護人雖辯稱：
    此部分被告甲○○係請求被告己○代買云云，辯護人再基此辯
    稱：被告甲○○本有給付費用之意，惟因被告己○婉拒始未支
    付云云。惟查：
　①依卷附被告甲○○向被告己○索求附表一編號4水波爐所為之通
    訊軟體對話（見偵字第12471號卷二第10至11頁），被告甲○○傳送前開水波爐之商品照片予被告己○後，即再傳送「請準
    備兩台喔!」之訊息，苟被告甲○○係委託被告己○代買前開水
    波爐，何以係直言「準備」2台，而非稱「幫我代買」；再
    者，以現今網路購物平台極為發達，被告甲○○又有何不自己
    購買，而特地請被告己○代買之必要，是所謂代買乙事，實
    屬可疑；況觀諸被告甲○○取得前開水波爐後與其前妻鍾明恂
    所為之通訊軟體對話（見偵字第12471號卷二第158至161頁
    ），可見被告甲○○向鍾明恂傳送「早安，妳再想想要不要那
    台水波爐，因為那台要五萬多，送人好像有一點可惜」、「
    不過這台蠻大台的，妳上網查一下尺寸，如果真的不要，我
    再處理掉，謝謝！」，鍾明恂即回應以「好。我回家量一下
    再跟你說」，之後兩人即就商品大小討論如何擺放該水波爐
    ，而由前開對話過程可知，並非鍾明恂事先向被告甲○○索求
    水波爐，而係被告甲○○取得水波爐後再詢問鍾明恂有無需求
    ，否則被告甲○○豈會詢問鍾明恂「是否需要」，而鍾明恂又
    豈會對於水波爐之大小毫無所悉，並憂慮擺放何處。從而，
    被告甲○○既不知鍾明恂有無前開水波爐之需求，且該水波爐
    每台售價高達5萬元以上，被告甲○○豈可能在水波爐台數需
    求都不確定、且每台要價不斐之情況下，直接請被告己○代
    買2台水波爐，亦徵是否存在被告甲○○當初係委請被告己○代
    買水波爐乙事，更屬可疑。
　②又縱認被告甲○○確有以代買之名，委託被告己○代買前開水波
    爐，被告己○購買後即交付水波爐與被告甲○○收受等事，然
    苟被告甲○○真有支付代買商品價金之意思，以被告甲○○前述
    之資力，其早於107年7月間，即取得前開水波爐，又豈會在
    108年1月遭查獲止長達數月之時間，始終未支付任何費用予
    被告己○，是堪認被告甲○○亦僅係藉詞代買，實則係要被告
    己○無償贈送前開水波爐，而無從僅憑代買之名義，遽為有
    利被告甲○○之認定。
　③辯護人雖辯稱被告甲○○本有要給付代買之商品價金，僅遭被
    告己○婉拒云云，然被告己○於本院作證時稱已不記得被告甲○○有無向其表示要付款乙事（見本院矚訴字卷二第449、450
    頁），自難僅憑被告甲○○之空言，遽認存在其遭被告己○婉
    拒付款之事實，尤其被告己○於購買前開水波爐後，曾傳送
    「代買的大件剛剛取走，費用您再給我即可，不急」之訊息
    予被告甲○○，被告甲○○隨即回應「收到，謝謝!」、「感謝
    代購!」，此有其等通訊軟體對話在卷可憑（見偵字第12471
    號卷二第17、18頁），難以想像被告己○之後於被告甲○○表
    示要支付商品價金時，會無端婉拒，遑論被告己○於偵查中
    稱：伊不敢跟被告甲○○索求商品價金，因為被告甲○○之真意
    如是要請伊代買，伊應該會主動付款，但都沒有等語（見偵
    字第1813號卷一第175頁、第178頁），可見被告己○毫無拒
    絕收受商品價金之意，是被告、辯護人所指被告甲○○有要支
    付代買商品價金，僅遭被告己○拒絕始未支付之事實，自屬
    無稽。從而，被告、辯護人上開所辯，均非可採。
　④至被告甲○○、己○固曾於前開通訊軟體對話時，使用「代買」
    、「代購」等文字，然被告甲○○自始即無支付代買商品價金
    之意思乙情，已如前述，自不得以被告甲○○使用代買為名，
    即得認其無索求賄賂之意。此外，被告己○雖曾表達被告甲○○應支付代買商品價金，然以被告甲○○在向其索求前開水波
    爐之前，被告甲○○即以議員交際費為由，2度要求被告己○提
    供現金共20萬元，又要其代訂住宿旅館1次，之後卻未給付5
    ,500餘元之旅館費用，則被告己○自能認知被告甲○○常假借
    各種名目向其索求財物，本次亦應係要其無償提供前開水波
    爐，此從前述被告甲○○直接指示被告己○「準備」2台水波爐
    ，被告己○對此卻毫無質問被告甲○○何以要依其指示「準備
    」水波爐乙情亦可證，自不能以此認被告己○無交付賄賂之
    意思，而被告己○雖有主動提及代買費用之舉動，亦無非係
    被告己○面對被告甲○○一再索求財物且本次財物高達10萬元
    之情況下，企圖以此方式暗示被告甲○○是否多少填補費用而
    已。
　⑹就附表一編號6所示APPLE IPAD、IPHONE 7 PLUS部分：
　　被告甲○○之辯護人雖辯稱：依被告己○審理中之證述，被告
    己○給付APPLE IPAD、IPHONE 7 PLUS之原因，並非檢察官起
    訴之自動車駕駛系統試運行計畫採購案，而係另外之國發會
    乙案，故此部分並無對價關係云云，另觀諸被告甲○○、己○
    就前開財物所為之通訊軟體對話，被告甲○○確係於討論國發
    會乙案事宜後，即傳送APPLE IPAD、IPHONE 7 PLUS之購物
    網站商品截圖，並向被告己○稱「拜託大哥幫忙，感恩」（
    見偵字第12471號卷二第37至39頁、第42頁）。惟查：
　①被告己○於本院審理中係稱：「（問：你跟甲○○在107年8月30
    日的對話內提到中壢客運跟臺灣智慧駕駛的合作意向書，後
    來甲○○就傳送IPHONE、IPHONE7PLUS、IPAD的照片給你，你
    認為甲○○在做什麼？）因為剛剛提到的前面那個案子，那個
    案子是國發會，是國家級的一個計畫，國發會他們要在縣市
    裡面選擇地方政府配合的自駕車發展，因為我們當時在農博
    有這個案子，所以希望能夠跟桃園的客運業者做合作，以桃
    園為主去爭取這個國發基金預算，因為基金很大，是9000多
    萬元，但是後來台中的團隊拿去了，桃園沒有拿到，因為這
    個過程有請甲○○引薦中壢客運去結合團隊才能夠投標，甲○○
    有幫忙。我覺得是基於朋友及局長關係請我幫他買。」、「
    （問：你後續是否有買手機、IPAD給甲○○？）有，但沒有收
    到費用。」、「（問：甲○○有無跟你說他跟你拿手機、IPAD
    的目的為何？）我不太確定，或許有可能是說學校、研究要
    用，我忘記了。」等語（見本院矚訴字卷二第452頁），綜
    觀被告己○前開所述，其真意並非指其係基於前開國發會案
    才購買前開手機、平板予被告甲○○，而係被告甲○○另以其他
    名目向其索求財物，而被告己○此一說法，反與被告甲○○偵
    查中之說詞一致（詳後述），是辯護人未細譯被告己○前開
    陳述意旨，誤解其意並遽此主張被告己○交付前開手機、平
    板之原因係因前開國發會案，自屬無據。
　②關於被告甲○○就向被告己○索求前開手機、平板之原因乙節，
    被告甲○○於108年1月7日調詢時稱：伊有使用手機、平板的
    需求，才請被告己○提供云云（見偵字第1813號卷一第18頁
    ）；於108年1月8日偵訊時稱：伊與被告己○本來就有產學合
    作，而伊有手機、平板之需求，向被告己○索求前開物品是
    因為希望被告己○能與伊繼續合作云云（見偵字第1813號卷
    一第123頁背面）；於108年1月17日調詢時稱：前開手機、
    平板係伊原本打算回學校後，作為研發車隊管理之APP使用
    （見偵字第1813號卷二第109頁背面）；於108年1月17日偵
    訊時稱：伊向被告己○索求手機、平板是因為之後回學校有
    研究的需求，而被告己○之前曾經贊助過伊，故才向被告己○
    索求，希望之後可以帶回學校使用云云（見偵字第1813號卷
    二第116頁），可知被告甲○○偵查中係稱其因返回學校後有
    使用手機、平板之需求，才向被告己○索求財物，然被告甲○○索求前開財物之時間，係在107年9月間，當時被告甲○○是
    否留任桃園市經發局局長都未明，被告甲○○竟於斯時就以學
    校研究使用，而向他人索求手機、平板，所述顯然可疑，尤
    其被告於本院審理中亦稱：伊後來有將被告己○交付之平板
    送人，即送給前妻鍾明恂，伊本來就想送平板給鍾明恂，才
    請被告己○幫伊買云云（見本院矚訴字卷十第443、444頁）
    ，可知被告甲○○就向被告己○索求手機、平板之原因亦前後
    供述不一，實難採信被告係基於正當之原因向被告己○索求
    財物，況無論是學校研究使用或贈與前妻使用，以前述被告
    甲○○之資力皆有能力自行購買，何必無端向被告己○請求提
    供財物，是被告甲○○上開辯詞，不足採信。　
　⑺就附表一編號8威爾鋼部分：
　　被告甲○○之辯護人雖辯稱：被告甲○○係委託被告己○代買威
    爾鋼，而被告己○事後縱無償交付威爾鋼予被告甲○○，亦屬
    基於雙方交情之小額餽贈，並無對價關係云云。惟查，綜觀
    被告己○於偵查中、審判中之歷次陳述，均未提及其交付威
    爾鋼予被告甲○○之原因係因被告甲○○委託其代買，復依卷附
    被告甲○○、己○二人關於威爾鋼之相關通訊軟體對話，亦僅
    有被告甲○○詢問被告己○能否備妥威爾鋼，而無任何關於代
    買之隻字片語（見偵字第12471號卷二第至81、82頁、第88
    至91頁），自難遽認被告甲○○有委託被告己○代買威爾鋼乙
    事，何況被告己○於偵查中、本院審理作證時一致稱其實不
    願意交付威爾鋼予被告甲○○等語（見偵字第1813號卷一第17
    7頁、第178頁、本院矚訴字卷二第451、452頁），若雙方真
    存有代買威爾鋼之關係，又有何不願意交付之理。至被告己○於本院作證時固稱：「（問：你願意幫甲○○買威爾鋼卻沒
    有跟他收錢，你有何顧慮？）因為買兩盒2千多元我覺得還
    好，所以我就沒有跟他收。」等語（見本院矚訴字卷二第45
    1頁），然此亦僅被告己○認為交付予被告甲○○之威爾鋼價值
    僅2,000餘元，損失甚小，無從以此推論被告甲○○、己○就前
    開威爾鋼即存有代買關係，亦無從遽認有何辯護人所指被告
    己○乃基於與被告甲○○之交情而無償餽贈之情。是辯護人上
    開所辯，並非可採。
　⑻就附表一編號14所示APPLE IPHONE　X手機2支部分：
　　被告甲○○就前開手機2支部分，辯稱：其係因為有贊助尾牙
    禮品之需求，才請被告己○幫忙贊助云云；辯護人則為被告
    甲○○辯稱：卷內僅有被告甲○○與被告己○之秘書楊喜潔之對
    話，被告己○是否知悉、參與交付前開手機2支未經證實，則
    是否屬被告己○基於行賄之意思而交付財物，自有疑義，何
    況被告甲○○當時亦表明係請求贊助尾牙之禮品，與被告甲○○
    之職務並無對價關係云云，另依被告甲○○與楊喜潔之通訊軟
    體對話（見偵字第12471號卷二第131頁），亦可認被告甲○○
    確係以尾牙贊助為由索討前開手機。惟查：
　①辯護人雖辯稱：就前開手機之交付與收受，卷內僅有被告甲○○與被告己○之秘書楊喜潔之對話，被告己○是否知悉、參與
    交付前開手機2支未經證實，是否屬被告己○基於行賄之意思
    而交付財物即有疑義云云。然查，姑不論被告甲○○就前開手
    機之索求對象亦稱係被告己○而非楊喜潔，證人楊喜潔於調
    詢時、偵查中皆稱：被告己○有交代伊，只要是被告甲○○交
    辦的，就去幫被告甲○○作，且被告甲○○的事可以先處理，事
    後再回報即可等語明確（見偵字第1813號卷二第6頁、第62
    頁反面），而證人楊喜潔僅係被告己○之秘書，其購入前開
    手機後，又向全徽道安公司報帳，此有附表一編號14「物證
    與出處」欄所示證據可憑，卷內亦無任何資料顯示楊喜潔與
    被告甲○○有何特殊交情，若非其上開陳述屬實，殊難想像楊
    喜潔會私自購買財物贈與被告甲○○再向公司請款，何況被告
    己○於偵查中從未提及楊喜潔係未經其同意或授權而私自購
    買前開手機，於審理中就此部分亦供認犯罪，自堪信證人楊
    喜潔前開陳述屬實。則被告己○事先指示楊喜潔完成被告甲○○交辦事項即滿足被告甲○○之需求，楊喜潔方購入前開手機
    並交付被告甲○○，自仍可認被告己○係出於行賄之意思交付
    財物並具有對價關係，辯護人無視上情徒以交付、收受財物
    之對話係被告甲○○與楊喜潔，而謂被告己○無行賄意思，此
    部分亦無對價關係，顯然無稽。
　②被告甲○○及其辯護人雖均稱被告甲○○請求贊助尾牙，並非具
    有對價關係之索賄云云，然查，被告甲○○於108年1月7日調
    詢時稱：扣案的2支手機（即被告己○交付之APPLE IPHONE　
    X手機2支）本來是要做為經發局尾牙獎品，不小心帶回家。
    因為伊特支費快用完了，所以才請被告己○提供前開手機云
    云（見偵字第1813號卷一第16頁反面、第18頁）；於108年1
    月8日偵訊時稱：伊當時是局長，想說尾牙需要廠商贊助獎
    品，才請求被告己○贊助，因為被告己○是伊多年好友。當時
    手機寄到伊局長辦公室，本來要交給秘書，但卸任搬離局長
    辦公室很匆忙，才把手機帶走云云（見偵字第1813號卷一第
    123頁背面）；於108年1月17日調詢時稱：原本伊想要把前
    開手機作為經發局尾牙的抽獎禮品，而且伊原本也向經發局
    強調是全徽道安公司提供，但因為伊在12月25日就卸任，一
    時疏忽沒有拿去秘書室，另只有半天的時間打包辦公室，很
    多東西來不及整理，才把前開手機帶回家云云（見偵字第18
    13號卷二第109頁背面），可見被告甲○○於偵查中係稱前開
    手機係要提供予「桃園市經發局」之尾牙使用，然此與被告
    甲○○與楊喜潔聯繫索求手機時，係稱「忘記有工業會和商業
    會兩個單位要使用」（見偵字第12471號卷二第131頁），即
    被告甲○○當時係以有某工業會、某商業會共兩個單位之尾牙
    需要贊助之說法明顯不符，苟被告甲○○真係因要贊助尾牙獎
    品，就前開手機所贊助之機關、單位乙節，又豈會前後說法
    不一，則其所稱要贊助尾牙獎品之辯詞，已有可疑；再者，
    若被告甲○○真係要贊助尾牙獎品，尤其被告甲○○於偵查中明
    確稱前開手機就是要提供給桃園市經發局，更強調本來要拿
    給伊擔任局長時所屬之秘書，則被告甲○○又何以於107年12
    月24日收受前開手機後，未提出於桃園市經發局或其秘書，
    反於107年12月25日卸任後，將前開手機帶回家中，更顯其
    辯詞可疑；再者，縱被告甲○○一時疏忽、誤將前開手機帶回
    家，其在107年12月25日卸任後至108年1月7日接受本案調查
    前，亦有長達10天以上之時間可以返還手機予桃園市經發局
    ，被告甲○○又何以未返還；更況被告甲○○於本院審理中竟改
    稱：伊向同案被告索求之現金、物品都是放在桃園市經發局
    局長辦公室，但沒有跟該局職員說有收到這些贊助的物品，
    因為縱使這些物品是公務需求而取得之贊助，本來就不用向
    下屬報告，伊只對局長位置負責云云（見本院矚訴字卷十第
    447頁），一改其偵查中所稱本來要將前開手機交給秘書與
    要強調是全徽道安公司所提供之說法，再度就同一事項前後
    供述不一，更難採信其辯詞；遑論無論於公於私，若被告甲○○有尾牙贊助之需求，以被告甲○○之資力，其又何必特地向
    被告己○請求贊助，自招與業務往來廠商私下有財物往來而
    遭懷疑恐涉及貪污之風險。職是，被告甲○○、辯護人上開辯
    詞既有諸多前後矛盾與不符常情之處，自難採信其辯詞。
　⑼綜上，足認被告己○上開任意性自白與事實相符，被告甲○○與
    其辯護人之辯詞則不足採信，被告甲○○、己○上開犯行，均
    堪認定。
　㈡向輿智公司負責人丑○○索賄部分：
　⒈訊據被告甲○○、丑○○雖均坦承有上開犯罪事實一、㈡所示被告
    丑○○有交付平板組2組、手錶1支與被告甲○○收受之事實，惟
    被告甲○○矢口否認有何收受賄賂之犯行，被告丑○○亦否認其
    有交付賄賂之犯行，而渠等與各自之辯護人分別為如下辯詞
    ：
　①被告甲○○辯稱：伊收受被告丑○○交付之平板組、手錶與桃園
    市108年交控中心委外維運採購案無關，並非基於前開採購
    案評選委員之身分，僅是單純基於與被告丑○○之朋友情誼，
    向其請求尾牙贊助云云；被告甲○○之辯護人則為其辯稱：被
    告甲○○、丑○○為多年好友，關係親密且有長期餽贈之慣例，
    而被告丑○○贊助尾牙禮品亦屬歷年常態，本次贊助並無特殊
    之處，且前開採購案又只有輿智公司投標，被告丑○○並無行
    賄之動機與必要，另被告丑○○同意贊助尾牙禮品並購買平板
    組、手錶時，均不知被告甲○○為採購案之評選委員，被告丑
    ○○也證稱其贊助尾牙與採購案無關，是被告甲○○自被告丑○○
    收受平板組、手錶，並無對價關係可言。另縱使被告丑○○有
    顧慮所謂被告甲○○之交通界人脈，亦與被告甲○○評選委員身
    分無關聯，且此亦只是被告丑○○之單方、片面考量，被告甲○○無從知悉，也無對價合意云云。
　②被告丑○○辯稱：被告甲○○每年年底都會要求贊助尾牙禮品，
    伊都有贊助，且伊答應交付贊助時，不知道被告甲○○為採購
    案評選委員，而其贈送財物僅單純係要贊助尾牙，也避免破
    壞與被告甲○○之關係，與採購案並無關連，當時也沒有聯想
    到被告甲○○是評選委員云云；被告丑○○之辯護人則為其辯稱
    ：桃園市交控中心委外維運之採購案，往年都由輿智公司得
    標，且穩定履約多年，而桃園市108年交控中心委外維運採
    購案又只有輿智公司投標，以輿智公司之專業能力，被告丑
    ○○並無透過行賄取得標案之動機與必要。被告丑○○於107年1
    1月22日即同意交付平板組、手錶，此時被告丑○○根本不知
    被告甲○○為前開採購案之評選委員，是被告丑○○交付財物並
    非出於利益交換之對價關係。被告丑○○早有贊助被告甲○○尾
    牙贈品之慣例，本次亦係基於基於贊助尾牙禮品之社交常情
    所為，與被告甲○○所述雙方基於情誼贊助尾牙相符。從而，
    被告丑○○交付財物與採購案並無關聯，自無對價關係云云。
　⒉經查，桃園市108年交控中心委外維運採購案原由桃園市政府
    交通局委託桃園市政府工務局於107年11月12日公告招標，
    採取限制性招標準用最有利標方式決標，並定107年11月23
    日為投標截止日，嗣因更正該案工作需求書內容，而於107
    年11月22日更正招標內容，並延長投標截止日至107年11月2
    8日，且於同一日開標，後於107年12月4日召開評選會議，
    並於107年12月20日決標，由被告丑○○所經營之輿智公司得
    標，被告甲○○則擔任該採購案之評選委員等情，有桃園市10
    8年交控中心委外維運採購案公告、桃園市政府交通局107年
    12月10日桃交停字第1070054522號函（稿）、桃園市政府交
    通局運輸資訊中心107年12月5日簽呈、桃園市108年交控中
    心委外維運採購案採購評選委員會會議記錄、工作小組初審
    意見、桃園市108年交控中心委外維運採購案招標公告、更
    正公告、決標公告、經濟部商工登記公示資料查詢服務（輿
    智公司）等件在卷可憑（見偵字第4640號卷一第125至126頁
    、見偵字第18524號卷二第90頁及背面、第91頁及背面、第9
    2至93頁、第96至97頁、第98至99頁、本院矚訴字卷九第393
    至411頁、第469至472頁），此部分事實，首堪認定。而被
    告甲○○於當時為桃園市經發局局長外，又擔任桃園市108年
    交控中心委外維運採購案之評選委員，就前開採購案行使評
    選委員職權時，係依政府採購法從事於公共事務，具有法定
    權限之公務員，且關於該採購案之評選事項，均係其職務上
    行為。
　⒊又被告丑○○坦承被告甲○○有以尾牙贊助為由，向被告丑○○索
    求IPAD平板組2組、APPLE WATCH手錶1支乙情（本院矚訴字
    卷一第344頁、本院矚訴字卷四第343至345頁），被告甲○○
    對此不爭執（本院矚訴字卷二第77、78頁），且觀諸被告甲○○、丑○○之通訊軟體對話翻拍照片（見本院矚訴字卷九第27
    至39頁），可見被告甲○○與被告丑○○於107年11月22日有如
    下對話：
　　被告甲○○：尾牙將至，可否幫忙提供兩台iPad？
　　被告甲○○：（傳送IPAD及保護殼之平板組網路購物商品照片
                ）
　　被告丑○○：好阿
　　被告甲○○：謝謝您！
　　被告甲○○：（傳送表示多謝之圖案）
　　被告丑○○：（傳送熊大圖案）
　　被告甲○○：（傳送表示耶之圖案）
　　被告甲○○：希望11月底處理好
　　被告丑○○：可以12月中嗎？
　　被告丑○○：有些狀況處理中
　　被告甲○○：好的，謝謝您！
　　被告甲○○：萬事拜託了！
　　被告丑○○：多謝
　　被告甲○○：應該是我謝謝你吧
　　被告甲○○：雲榮，不好意思，可以再麻煩增加贊助一支手錶
                嗎？
　　被告甲○○：（傳送APPLE WATCH購物網網站商品截圖）
　　（被告丑○○於此之後即未回應，直至107年11月23日下午7時
    33分許，被告甲○○撥打電話予被告丑○○，進行28秒之對話）
　　自足認被告甲○○確於107年11月22日向被告丑○○索求平板2組
    、手錶1支之事實。
　⒋被告甲○○有意藉採購案評選委員之身分，向被告丑○○索取財
    物：
　①被告甲○○於本院作證時稱：一般於採購案的1個月到1個半月
    前，採購案承辦人就會詢問伊有沒有擔任評選委員的時間，
    有時間的話，承辦人就會勾選為評選委員，只是時間的範圍
    不是很清楚，每個案子不太一樣。而其所指的1個月前到1個
    半月前，是指評選會議的1個月前到1個半月前，通常也是在
    採購案招標前，就會先徵詢是否擔任委員等語（見本院矚訴
    字卷八第222頁、第246、247頁）；於本院審理時也一致稱
    ：依其經驗，大概是評選會議前1個月會徵詢伊是否擔任評
    選委員等語，並再稱：伊擔任評選委員不曾發生過徵詢其意
    見，但之後沒有獲選為評審委員情形，也只有伊拒絕採購案
    承辦人，沒有採購案承辦人拒絕伊的情形等語（見本院矚訴
    字卷十第459、460頁），則以被告甲○○所自承之在評選會議
    前一個月就會被徵詢是否擔任評選委員，且經徵詢後不曾未
    獲邀擔任評選委員等情，佐以前述桃園市108年交控中心委
    外維運採購案之評選會議係在107年12月4日舉行，首次公告
    招標則在107年11月12日，自可合理推斷被告甲○○應係在107
    年11月上中旬即經前開採購案承辦人徵詢是否擔任評選委員
    ，並由此得知其會擔任該採購案之評選委員乙事，自堪認被
    告甲○○於107年11月22日向被告丑○○索取財物時，已知悉具
    有該採購案之評選委員身分。
　②又輿智公司自105年起連續標得桃園市政府交通局委託桃園市
    政府工務局舉辦之「桃園市106年交控中心委外維運服務工
    作」、「107年度交控中心委外維運暨系統提升服務」與桃
    園市108年交控中心委外維運採購案，且被告甲○○亦為前開
    「桃園市106年交控中心委外維運服務工作」之評選委員等
    情，有卷附前開採購案之招標、決標公告在卷可查（見本院
    矚訴字卷九第385至405頁），則曾擔任「桃園市106年交控
    中心委外維運服務工作」採購委員之被告甲○○，於其受邀擔
    任桃園市108年交控中心委外維運採購案之評選委員時，當
    可預見輿智公司亦很有可能再度參與該年度之交控中心委外
    維運服務採購案。
　③被告丑○○於108年3月29日調詢時稱：在輿智公司投完標且通
    過資格標後，被告甲○○於107年12月間有打電話給伊，問伊
    是不是有投桃園市108年交控中心委外維運採購案，伊就回
    答只有輿智公司一家投，那時候伊就猜到被告甲○○可能是該
    採購案的評選委員，或是被告甲○○有聽說輿智公司有投標才
    打電話來問。而被告甲○○沒有打電話問伊關於臺中市107年
    交通量與號誌時制採購案的事等語（見偵字第18524號卷一
    第78頁背面、第79頁背面、第80頁反面），於本院作證時也
    稱：在輿智公司投完標且開標之後，伊知道只有輿智公司一
    家投標，被告甲○○有打電話給伊等語（見本院本院矚訴字卷
    四第372頁），審酌被告丑○○始終否認犯罪，衡情應無故意
    杜撰不利己陳述之理，被告丑○○上開所陳，堪予採認。至被
    告丑○○雖於108年1月25日偵訊時稱：印象中被告甲○○又以LI
    NE打給伊，問伊在忙什麼，伊就跟被告甲○○說在忙交控中心
    標案，但被告甲○○沒多說什麼等語（見偵字第4640號卷一第
    131頁反面），雖情節略有不一致，但大抵仍係陳述其曾與
    被告甲○○以語音方式談及桃園市108年交控中心委外維運採
    購案，是不能以此認被告丑○○上開調詢、審理陳述不實。基
    此，當已足認被告甲○○有於107年12月1日至107年12月4日評
    選會議召開前之期間內，與被告丑○○聯絡是否有參與前開採
    購案，被告丑○○即告知僅有輿智公司一家投標，且已預見被
    告甲○○應係該採購案之評選委員等事實。至被告丑○○雖於本
    院審理中改稱：被告甲○○向其詢問時，伊沒有想到被告甲○○
    是評選委員，是事後調查官就此節詢問時，伊才意會到云云
    。然查，被告丑○○前開調詢之陳述，係使用「那時候就猜到
    」之用語，毫無語意誤會之空間，更與其改稱之「事後想到
    」差異甚大，已難憑採其事後改異之詞，且若非親身經歷，
    被告丑○○也不至於對於被告甲○○如何詢問、其又係如何回應
    等節都能具體明確回答，自應認被告丑○○前開調詢陳述較為
    可信。
　④被告甲○○與其辯護人雖辯稱：被告甲○○係基於二人之交情，
    請求被告丑○○「贊助尾牙禮品」云云。然查，關於被告甲○○
    向被告丑○○索求財物之原因乙節，被告甲○○於調詢時曾稱：
    因有做研究之需求，故請求被告丑○○贊助云云（見偵字第18
    13號卷一第21頁、偵字第1813號卷二第112頁），顯與前開
    被告甲○○、丑○○二人對話紀錄所示，被告甲○○係以「尾牙贊
    助」為由，向被告丑○○索求平板組不符，也異於其審理中之
    辯詞，苟被告甲○○真係因尾牙禮品之需求向被告丑○○請求贊
    助，又豈會前後供述不一，所辯自屬可疑；再者，以前所認
    定被告甲○○之資力，本可自行購入前開平板組、手錶，毫無
    需要他人之贊助之情，卻仍向他人索求財物，所為亦悖於常
    情；此外，觀諸前開被告甲○○向被告丑○○索求財物時之對話
    ，被告甲○○要求被告丑○○「11月底處理好」，然以我國公司
    行號、政府機關一般舉辦尾牙之時間，係在每年12月下旬至
    翌年1、2月間，被告甲○○索求尾牙贊助時，又有何非要11月
    底前取得尾牙禮品之必要，此亦有違常理；何況被告甲○○於
    本院審理中也自承：被告丑○○所交付APPLE WATCH手錶1支後
    來拿去送人等語（見本院矚訴字卷十第446頁），而非如其
    所述贊助尾牙，被告甲○○所為顯與其辯詞相互矛盾。從而，
    被告甲○○與其辯護人所稱尾牙贊助之辯詞，既有上述諸多不
    合理之處，足證被告甲○○所謂「贊助尾牙禮品」乙事，純屬
    子虛烏有，上開辯詞，委無可採。
　⑤按採購人員倫理準則第7條第1款明定：「採購人員不得有下
    列行為：一、利用職務關係對廠商要求、期約或收受賄賂、
    回扣、餽贈、優惠交易或其他不正利益。」；採購評選委員
    會委員須知第3點第3款明定：「委員不得與所辦採購案有利
    益關係之廠商私下接洽與該採購案有關之事務。」；同須知
    第5點第1款明定：「委員不得有採購人員倫理準則第七條規
    定之行為。」，佐以被告甲○○於本次索求財物前，至少有20
    次以上擔任採購案評選委員之經驗，此有卷附政府電子採購
    網查詢結果1份可憑（見本院矚訴字卷九第363至375頁），
    並為被告甲○○所自承（見本院矚訴字卷十第462頁），並參
    以桃園市經發局舉辦之自動車駕駛系統試運行計畫採購案乙
    案（即犯罪事實一、㈠所涉採購案），桃園市經發局採購案
    承辦人於寄發開會通知予採購委員時，均會檢附採購評選委
    員會委員須知予各評選委員，此有桃園市經發局106年9月12
    日桃經發字第1060034863號開會通知書（稿）1份在卷可考
    （見偵字第12471號卷一第48頁背面），則以被告甲○○擔任
    採購案評選委員之豐富經驗，焉能不知上開規定。
　⑥綜上，被告甲○○既獲悉擔任桃園市108年交控中心委外維運採
    購案之評選委員，並可預見輿智公司亦有參與該標案，又知
    身為採購委員不得與廠商為評選程序外之接觸，亦不得利用
    其擔任評選之職務關係對廠商要求或收受賄賂、餽贈或其他
    不正利益，竟於107年11月22日以虛假之「尾牙贊助」理由
    ，向被告丑○○索求財物，若非其有意藉評選委員之身分，向
    被告丑○○索取財物，豈可能為前開自招嫌疑之舉動，復從被
    告甲○○嗣於107年12月間，於前開採購案評選會議之前，與
    被告丑○○聯繫詢問輿智公司有無參與桃園市108年交控中心
    委外維運採購案之舉動觀之，若非被告甲○○有意暗示其為前
    開採購案之評選委員身分，以彰顯其對於前開採購案之影響
    力，又何必無端詢問被告丑○○有無參與該採購案，是以，不
    僅足認被告甲○○於107年11月22日向被告丑○○索求財物時，
    已知悉其係桃園市108年交控中心委外維運採購案之評選委
    員，並預見被告丑○○有參與該採購案，更足認其實有意藉評
    選委員之身分，向被告丑○○索取財物，確保被告丑○○能依其
    指示交付財物，否則後續不會刻意以與被告丑○○確認有無參
    與前開採購案之方式，彰顯其採購委員之影響力。
　⒌被告丑○○係出於交付賄賂之意思，將前開平板組2組、手錶1
    支交與被告甲○○，作為被告甲○○未於前開採購案評選會議上
    故為不利輿智公司之影響之對價：
　①被告丑○○於偵審中，固一致強調其交付財物予被告甲○○，與
    採購案並無關連，然其於108年1月25日第一次偵訊時也稱：
    伊跟被告甲○○之交情迄今仍很普通，甚至私下無聚會，只有
    在餐會遇到會打招呼。107年間這次被告甲○○索求財物時，
    伊還有敷衍請求慢一點買，但被告甲○○後來又叫伊多贊助手
    錶，伊就趕快買給伊，當作花錢了事。伊會給被告甲○○財物
    之原因，是因為金額都不是太高，且若是晚點給，其就會一
    直催，被告甲○○是大學教授，也是桃園市經發局局長，若其
    跟業界或政府單位的人說輿智公司負面的話，也會擔心輿智
    公司以後在政府標案會有影響，雖然沒有從被告甲○○那得到
    好處，但也希望相安無事。被告甲○○有官方身分，伊擔心若
    不送其要求的物品，被告甲○○會無中生有，對於輿智公司將
    來投標不利。伊不是在交付賄賂，是花錢消災，希望被告甲○○不要煩伊，伊到後來都還有拖延時間，也是因為伊覺得為
    什麼都要配合被告甲○○。被告甲○○是桃園市經發局局長，也
    是大學教授，人脈與政經關係很好，若不配合其要求，怕會
    影響到輿智公司將來的投標案等語（見偵字第4640號卷一第
    130至132頁背面）；於同日下午第2次偵訊時也稱：被告甲○○是交通界出身，在交通界有一定人脈，跟桃園市政府交通
    局官員可能熟識，如果不順應被告甲○○的索求，不曉得會不
    會對其他官員說輿智公司的不是，影響輿智公司形象，輿智
    公司投標的案件在評選委員可能就會有不好印象而無法得標
    。被告甲○○跟伊索求物品的過程中，雖然語氣很客氣，但是
    手段一點都不客氣，其想要的東西都會直接截圖之後LINE給
    伊，就好像在下單一樣，伊都會拖延，本來是想說，如果是
    這樣的話，看被告甲○○會不會就這樣忘記了，結果被告甲○○
    持續催促，也是被告甲○○這樣的索求方式，更讓伊覺得如果
    沒有順應要求，被告甲○○之後不知道會用什麼樣的手段來發
    揮其影響力，造成對伊的負面影響。伊覺得沒有辦法拒絕，
    怕會遭到報復。從被告甲○○要東西的方式，伊覺得其就是在
    彰顯權勢，在這種狀況下根本不敢告發。伊是逼不得已交付
    財物，不是在行賄等語（見偵字第4640號卷一第135頁背面
    至第136頁）。綜合被告丑○○上開偵查中陳述，被告丑○○於
    偵查中係稱其交付財物與被告甲○○之原因，係因被告甲○○為
    交通界出身，為大學教授，又為桃園市經發局局長，可能與
    桃園市政府交通局官員熟識，於交通界具有相當人脈，若不
    順應被告甲○○之索求，恐對輿智公司有不利之影響，將影響
    輿智公司日後參與政府機關採購案，可能影響得標與否，故
    為了不破壞與被告甲○○之關係，乾脆順應被告甲○○之請求。
    又被告丑○○於本院審理中作證時，固有稱：伊給被告甲○○財
    物，係單純贊助尾牙，與被告甲○○局長身分沒有關係，伊沒
    有覺得被告甲○○在刁難，也沒有感覺受到威脅，也沒有到破
    災消災那麼嚴重云云，但也稱：伊之前就與被告甲○○有在往
    來，不想因為不給財物與被告甲○○撕破臉，造成不必要或不
    可預測的影響，就只是維持既有情誼，不想得罪人，多一個
    會影響的人。被告甲○○如果說一些垃圾話，以被告甲○○之人
    脈，可能會影響輿智公司。之前贈送物品是因為情誼，後面
    雖然還是有情誼在，但伊其實不想再送，但也不想撕破臉了
    。伊若拒絕被告甲○○，會害怕影響輿智公司在業界的觀感、
    名聲，也會怕影響到政府標案方面等語（見本院矚訴字卷四
    第348頁至374頁），可知被告丑○○確實忌憚被告甲○○之人脈
    ，怕拒絕被告甲○○之索求，可能對於輿智公司參與政府機關
    採購案有不利之影響。
　②又被告丑○○係於107年11月24日、25日購入前開IPAD平板組各
    1組後，再於107年11月27日購入APPLE WATCH手錶1支等事實
    ，有卷附輿智公司會計帳資料1份、發票3張可憑（見偵字第
    偵字第4640號卷一第110頁、第113至115頁），此部分事實
    ，合先認定。再被告甲○○確有收受被告丑○○交付之前開平板
    組、手錶等情，為被告甲○○、丑○○所是認（本院矚訴字卷一
    第344頁、本院矚訴字卷二第77、78頁），並參酌被告丑○○
    於審理中作證時稱：「（問：你方稱你不記得在107年該次
    你就本案的2台I-Pad以及1支Apple Watch是何時交付給甲○○
    的，你是否還記得你在交付給甲○○的時候，當時你們臺中跟
    桃園這 2 個標案進行到什麼樣的程度？）其實我不記得，
    因為對我來說沒有直接的關聯，所以我不會特別去記這件事
    情。（問：你交付給甲○○的時候你已經知道甲○○是評審委員
    了嗎？）那就是評選標已經過了。（問：我不知道你們有沒
    有過，我是說你交付I-Pad以及AppleWatch給甲○○當時，你
    是否已經知道甲○○是這2個案子臺中跟桃園標案的評選委員
    了？）我不大確定，但應該是都評選標過了，評選過了就表
    示我應該知道。（問：所以你的意思是你在交付本案 I-Pad
     跟 Apple Watch 給甲○○時，當時本案臺中跟桃園的標案都
    已經評選過了，是否如此？）我不大確定，但是可能是這個
    樣子。（問：你為何會認為可能是這個樣子？）我不曉得，
    我就覺得應該是評選完以後的事情。（問：你為何會覺得是
    評選完以後的事情你才送甲○○？）因為我有空去桃園表示我
    沒有跑來跑去，我真的不大確定那中間的相關性，因為我沒
    有特別去記這件事情，因為知不知道甲○○是委員跟我答應要
    給他東西，其實並沒有說一定是相關的，所以我不大記得。
    」等語（見本院矚訴字卷四375、376頁），可知被告丑○○雖
    無法明確記憶交付前開平板組、手錶之時間，但仍認為應該
    是在某次評選會議後交付，佐以被告丑○○於同次審理程序也
    稱：伊購買平板組、手錶後，沒有很快給被告甲○○，放了一
    段時間、比較晚送等語（見本院矚訴字卷四第346、377頁）
    ，並參當時被告丑○○固有參加「臺中市000○路○○○○○○○號誌
    時制調整計畫」採購案（下稱臺中市107年交通量與號誌時
    制採購案，依卷內資料，尚難認此案與被告甲○○、丑○○交付
    、收受財物有關，參後述）於107年11月30日舉辦及桃園市1
    08年交控中心委外維運採購案於107年12月4日舉行之2次採
    購案評選會議，但若係前者，以被告丑○○係於107年11月27
    日始購入前開手錶，應不致於產生「沒有很快」、「放了一
    段時間」、「比較晚送」之印象，自堪認被告丑○○應係於10
    7年12月4日後之某時，將前開手機組、手錶交付予被告甲○○
    。
　③被告丑○○於偵查中曾稱：被告甲○○向伊索求財物之手段很不
    客氣，像在下單一樣，故伊會推延，或許被告甲○○會因為推
    延久了就忘記了等語（見偵字第4640號卷一第135頁背面）
    ；於審理中作證時也稱：伊在被告甲○○索求平板時，曾說可
    不可以12月中，是因為想說延後的話，被告甲○○或許就會忘
    記，或者是說不方便就算了等語（見本院矚訴字卷四第344
    頁），佐以前述被告所稱伊購入前開平板組、手錶後，沒有
    很快、放了一段時間、比較晚交付等情，可見被告丑○○於被
    告甲○○索求財物之際，雖立即允諾，亦僅係形式敷衍被告甲○○，且有拖延交付前開物品，冀被告甲○○或因時間經過而忘
    記索求財物乙事。
　④準此，被告丑○○於被告甲○○索求財物後，隨即購買平板、手
    錶，參前述被告丑○○忌憚被告甲○○之人脈，並擔憂拒絕被告
    甲○○索求財物可能對於輿智公司參與政府機關採購案恐有不
    利之影響，自可合理推認被告丑○○係因前開顧忌而購入前開
    財物，然被告丑○○雖購入前開財物，但仍計畫拖延，冀求被
    告甲○○或因忘記曾索求財物乙事而免予交付以觀，亦堪認被
    告丑○○實尚未確定其要交付財物，僅先形式上允諾，敷衍被
    告甲○○，詎被告甲○○竟再連絡被告丑○○，詢問是否參與桃園
    市108年交控中心委外維運採購案，此際被告丑○○不僅預見
    被告甲○○為該採購案之評選委員，從被告甲○○刻意與其聯絡
    之舉動，當亦知悉被告甲○○係以詢問其是否參與採購案之方
    式，暗示其為前開採購案之評選委員，對於採購案之評選結
    果具有影響力，而要其交付前開索求之財物，此從被告丑○○
    調詢時也稱：被告甲○○打107年12月那通電話給我，就是要
    暗示伊，其是有影響力乙情亦可徵（見偵字第18524號卷一
    第80頁），而被告丑○○前既有不願交付財物之意，面對被告
    甲○○以評選委員身分向其索求財物時，大可以參與採購案廠
    商不適合致贈財物予評選委員為由，婉轉拒絕，此一理由不
    僅正當，相較於無其他事由斷然拒絕被告甲○○，也不至於與
    被告甲○○撕破臉，然被告丑○○卻捨此未為，猶仍於107年12
    月4日後之某時，交付前開平板組2組、手錶1支予被告甲○○
    ，佐以被告甲○○、丑○○均未稱被告甲○○於評選會議上有何不
    利輿智公司之言行，輿智公司也順利得標等情，足認被告丑
    ○○最終仍係考量被告甲○○未對該次採購案有何不利，而同意
    被告甲○○之索賄，而出於交付賄賂之意思，交付前開平板組
    、手錶與被告甲○○收受，作為被告甲○○未於前開採購案評選
    會議上故為不利輿智公司之影響之對價。
　⒍公訴意旨雖認被告甲○○擔任臺中市107年交通量與號誌時制採
    購案評選委員之職務上行為，亦屬對價範圍，且被告甲○○、
    丑○○產生對價合致之時點，係在107年11月22日被告甲○○索
    求財物時。然查，被告丑○○始終否認被告甲○○向其索求財物
    時，即知悉被告甲○○為桃園市108年交控中心委外維運採購
    案、臺中市107年交通量與號誌時制採購案之評選委員乙節
    ，而依公訴人所提卷證資料，亦無從認定被告丑○○於斯時確
    實知悉此情，當無從認定被告甲○○、丑○○當時能對被告甲○○
    前開採購案之職務上行為產生對價合致；再者，被告丑○○係
    因被告甲○○於107年12月間刻意詢問有無參與桃園市108年交
    控中心委外維運採購案，始知悉被告甲○○係以該採購案之評
    選委員身分向其索賄，已認定說明如前，而此臺中市107年
    交通量與號誌時制採購案之評選會議既於107年11月30日已
    舉行完畢，被告丑○○應不致再就該採購案有買通被告甲○○之
    意思，故也無從認定渠二人就該採購案有形成對價，公訴意
    旨此部分應有誤會，應由本院予以更正。　　
　⒎被告甲○○、丑○○與其等辯詞均不足採信之說明：
　①被告甲○○、丑○○與其等辯護人雖均辯稱：就桃園市交控中心
    委外維運採購案輿智公司已連續得標，而桃園市108年交控
    中心委外維運採購案又只有輿智公司投標，被告丑○○並無行
    賄之動機與必要云云。然查，以前述被告丑○○於本院審理中
    自承忌憚被告甲○○之人脈，怕拒絕被告甲○○之索求，可能對
    於輿智公司參與政府機關採購案有不利之影響等情，可見被
    告丑○○也供承對被告甲○○對於輿智公司日後的採購案有不利
    之影響，則被告丑○○對於輿智公司日後採購案既然都認為被
    告甲○○有能力產生不利之影響，則面臨被告甲○○於評選前夕
    ，以眼前之採購案評選委員身分向其索求財物，又豈不會畏
    懼被告甲○○於評選會議上上下其手，則被告丑○○自非無行賄
    之動機與必要，此部分辯詞，並非可採。
　②被告甲○○、丑○○與其等辯護人又辯稱：被告甲○○索求財物、
    被告丑○○本次交付財物乃以其二人之交情，並依循往年慣例
    而為之，並非出於交付、收受賄賂意思，亦無對價關係云云
    。然查，依被告丑○○前開於調詢時、偵查中對於被告甲○○索
    求財物行為之陳述，都已對於被告甲○○多所埋怨，甚且稱兩
    人「交情普通，私下無聚會，只有餐會遇到會打招呼」，更
    稱「係逼不得已交付財物」，又如何認定兩人關係良好，何
    況無論被告甲○○、丑○○兩人過往交情如何，在被告甲○○擔任
    桃園市經發局局長後，身分既已轉為公務員，則兩人之關係
    與往來也必須有所調整，尤其是就具公務員身分之被告甲○○
    之財物、金錢往來方面，更應嚴守分際，不可與被告甲○○尚
    非公務員之彼時相同而論，而除婚喪喜慶或重要年節，符合
    一般社交禮儀情況外，公務員不可無端受贈財物，無論是公
    務員或非公務員，稍具常識之人皆可理解，被告甲○○、丑○○
    又豈有可能不知，而被告甲○○擔任桃園市經發局局長期間，
    若仍向被告丑○○索求財物，而被告丑○○也同意交付，行為已
    有不當，僅因尚無被告甲○○之特定職務行為產生致無法形成
    對價關係，而屬我國法制仍未處罰、學界以「餽贈罪」稱之
    行為（此類餽贈罪行為因仍會導致如公務員廉潔等貪污治罪
    條例所保護之法益遭受侵害，學界早有呼籲應立法加以填補
    ），然不表示在公務員特定職務行為已然出現後即被告甲○○
    擔任桃園市108年交控中心委外維運採購案評選委員後，雙
    方仍可保持原有之財物、金錢往來，更不能假借交付者、公
    務員本有不罰之餽贈行為慣例，即可以此卸責，何況，無論
    被告甲○○過往曾向被告丑○○索求多少財物，被告丑○○又交付
    多少財物與被告甲○○，在其二人皆認知桃園市108年交控中
    心委外維運採購案之情況下，被告丑○○仍交付財物、被告甲○○仍收受財物，其等就該次收受、交付財物之行為又豈能完
    全切割仍認是基於過往情誼、遵循過往慣例，而認與前開採
    購案毫無關連，是被告甲○○、丑○○及其等辯護人所辯稱與前
    開採購案並無關連之辯詞，無疑是自欺欺人，不足採認。
　⒏依上所述，被告丑○○交付賄賂、被告甲○○收受賄賂之行為均
    可認定無疑。
　㈢向勤崴公司負責人戊○○、協理庚○○索賄部分：
　⒈訊據被告甲○○固坦承有以通訊軟體向戊○○、庚○○傳送索求機
    車訊息之事實，然矢口否認有何要求賄賂罪犯行，辯稱：伊
    當時只是開玩笑云云；被告甲○○之辯護人則為其辯稱：被告
    甲○○與戊○○、庚○○有長期情誼，關係良好，並均有長期之萬
    元或數萬元餽贈關係，被告甲○○非出於要求賄賂意思索求財
    物。再索求機車之過程中，均未提及桃園市虎頭山智慧車輛
    採購案，與一般索賄之常情不符。被告甲○○乃係向庚○○索求
    機車，與勤崴公司無涉，只是金額較龐大才請示戊○○。戊○○
    、庚○○於審理中均證稱甲○○索求財務時，均未向其等提及採
    購案，戊○○於審理中也證稱偵查中所說就被告甲○○索求機車
    有不法聯想，是指因為甲○○之公務員身分，非特定職務，可
    見被告甲○○並非基於採購案機關首長身分索求財物。戊○○審
    理中也證稱被告甲○○索求之機車與採購案金額比例懸殊，對
    於採購案不會有影響云云。
　⒉經查，桃園市經發局於107年8月間，辦理桃園市虎頭山智慧
    車輛採購案，負責該採購案之開標、評選、決標、簽約、履
    約、驗收等作業，該標案於107年9月4日開標，於107年9月2
    0日由勤崴公司以7,490萬元得標，履約期限為110年1月15日
    ；及戊○○為勤崴公司之董事長，庚○○為勤崴公司之協理等事
    實，為被告甲○○所供認（見本院矚訴字卷四第252頁），核
    與證人戊○○、庚○○偵查中及本院審理中之證述（見偵字第46
    40號卷二第21至25頁背面、第76至78頁背面）；證人即桃園
    市經發局職員李書妤、郭毓麒、簡偉崙之調詢時之證述（見
    偵字第18524號卷二第1至3頁、第8至11頁背面、第35至38頁
    背面）均相符，並有桃園市虎頭山智慧車輛採購案相關簽呈
    資料、契約書、會議紀錄、往來電子信箱等件在卷可稽（見
    偵字第18524號卷二第12至34頁、第45至87頁），此部分事
    實，首堪認定。而被告甲○○當時為桃園市經發局局長，對於
    桃園市虎頭山智慧車輛採購案負責管理督導職務，業如前述
    ，則被告甲○○自屬依法令服務於地方自治團體所屬機關而具
    有法定職務權限之公務員，關於該採購案之開標、評選、決
    標、簽約、履約、驗收等採購案執行事項，都屬其職務上行
    為。
　⒊證人庚○○於本院審理中稱：被告甲○○向其索求機車，伊認為
    要回報證人戊○○，伊雖然有說OK，但也是訊息上、禮貌性地
    應付被告甲○○。經請示後，證人戊○○是說要當面回絕，伊跟
    被告甲○○就機車的事，有幾次訊息的來來回回，伊有點拖延
    的意思，最後戊○○還是說當面回絕比較有禮貌。被告甲○○索
    求機車的型號雖然有變，但伊與戊○○就是抱著回絕的心態，
    在通訊軟體上委婉地回答。伊記得伊中間拖了蠻久，一直沒
    有回覆被告甲○○，因為有其他公務要忙。伊每次問戊○○，戊○○都是說不要贈送，要伊去當面回絕。伊當時沒有想給被告
    甲○○機車，就想說拖時間看能不能拖掉。當時有拒絕了1、2
    次，中間就是拖時間。伊當面跟被告甲○○婉拒時，其係回應
    沒關係。伊曾經當面回絕過一次，但好像因為索求的機車價
    格更低，被告甲○○又索求第二次。伊其實沒有太在意被告甲○○索求的機車型號，反正就是要回絕，只是拖時間。在當面
    拒絕時，被告甲○○有沒有說開玩笑之類的話，伊記不起來了
    等語（見本院矚訴字卷四第262頁至288頁）；證人戊○○於審
    理中作證時亦稱：被告甲○○當時傳訊息跟伊要機車，但沒有
    說為何要，伊請證人庚○○去瞭解，證人庚○○回報時，伊就說
    婉轉地回絕，至於叫證人庚○○去拒絕幾次不是很確定。被告
    甲○○索求的重型機車就太超過了。伊記得伊是很不耐煩地叫
    證人庚○○按照伊的方式，達成回絕的目的等語（見本院矚訴
    字卷四第293至310頁），可知證人戊○○、庚○○均一致證述被
    告甲○○確有索求重型機車，惟遭其二人拒絕之事實，佐以被
    告甲○○也自承有傳送訊息向被告戊○○、庚○○索求重型機車之
    行為（偵字第1813號卷一第21頁及背面、偵字第1813號卷二
    第112頁背面），並參如附表三所示被告甲○○與戊○○、庚○○
    所為之通訊軟體對話，被告甲○○亦有多次傳送機車截圖照片
    予證人戊○○、庚○○，甚有傳送不同機車型號之截圖，是以上
    開證人戊○○、庚○○之證述與對話紀錄，足認被告甲○○確有如
    事實欄一、㈢所記載之多次向被告戊○○、庚○○索求重型機車
    之行為，然證人戊○○、庚○○因價值過高均無意給付，並有當
    面回絕被告甲○○，而面對被告甲○○之再次索求，其等仍無給
    付意思，僅以敷衍方式拖延時間，最終被告甲○○索求重型機
    車乙事即不了了之等事實。　
　⒋被告甲○○乃基於要求賄賂之意思，向被告戊○○、庚○○多次索
    求重型機車：
　①證人庚○○於本院作證時稱：除了索取機車外，被告甲○○曾經
    跟伊要過酒與一些學術使用物品，學術使用物品大概幾千塊
    ，金額有點忘了，之前有送過被告甲○○紅酒6瓶，原本以為
    每瓶2,000元，但發來發現每瓶是5,000元，因為金額達3萬
    塊，不能報公司的公關費，只能自掏腰包付錢等語（見本院
    矚訴字卷四第282至286頁）；證人戊○○於本院作證時亦稱：
    伊跟被告甲○○年節會相互贈禮，有禮尚往來，金額大概幾千
    元到1萬元，伊也曾經幫被告甲○○代墊大概2萬多元的餐費，
    也曾經被告甲○○請求伊送一瓶紅酒，但伊覺得送一瓶很怪，
    所以多送幾瓶。上開紅酒、代墊餐費的金額可以接受，但後
    來被告甲○○索求的重型機車就太超過了，當時只是覺得很奇
    怪，怎麼會突然間要伊送這個。如果有特別的事情或特殊狀
    況，有比較多的饋贈沒問題，但平常應該不會有這樣的往來
    才對。至於伊曾經贊助過被告甲○○2、30萬元，是被告甲○○
    跟伊說要贊助其朋友選立委，當時算是對被告甲○○，也許被
    告甲○○的朋友選上了，可以透過被告甲○○去認識或結交這個
    立委朋友等語（見本院矚訴字卷四第290至313頁），由證人
    戊○○、庚○○上開證述可知，在被告甲○○與證人戊○○、庚○○往
    來中，其等均不曾贈送過被告甲○○價值高達20萬元之財物。
　②證人庚○○於偵查中證稱：107年9月底議價完，一般來說在議
    價完的幾天內要完成合約內容，但勤崴公司照著招標規範的
    單價分析表來做，採購案承辦人卻要求將單價分析表分的更
    細，導致一直不符合承辦人的要求，已經修正了4、5次，怕
    趕不上議價後契約完成的時間，才打電話跟被告甲○○說這件
    事，被告甲○○才說趕快送件進來，不會有事等語（見偵字第
    4640號卷二第76頁背面、第78頁），與其本院作證時之證述
    大致一致（見本院矚訴字卷四第258至261頁），而證人即桃
    園市經發局採購案承辦人郭毓麒也證述確有因勤崴公司關於
    採購案合約書草稿經費項目單價詳細程度乙節，要求勤崴公
    司多次補正（見偵字第18524二第9頁及背面），此並有證人
    郭毓麒與勤崴公司職員吳若婕間之電子郵件往來資料在卷可
    憑（見偵字第18524號卷二第83至87頁背面），另被告甲○○
    也自承：當時勤崴公司的價格明細表，桃園市經發局承辦同
    仁認為不夠詳細，所以我跟簡偉崙科長說，可以請勤崴公司
    先送合約書，之後再補件，因為那時候案子的時間比較趕，
    要趕著開工等語（見偵字第4640號卷一第4頁），再觀諸被
    告甲○○與證人庚○○之通訊軟體對話（見偵字第4640號卷一第
    16頁背面），被告甲○○於107年10月1日下午1時52分與證人
    庚○○進行3分2秒之通話後，復傳送「我剛剛已經交代簡科長
    了」、「你趕快送件進來不會有事」，證人庚○○隨即回應「
    謝謝局長」，是可見證人庚○○就勤崴公司與桃園市經發局之
    前開採購案簽約事宜，有因與該局承辦人標準不一致，導致
    文件多次往返，最後求助被告甲○○，被告甲○○隨即囑咐同仁
    等情；另證人庚○○於本院作證時再稱：伊在因為桃園市虎頭
    山智慧車輛採購案中所成立之虎頭山物聯基地網群組中，有
    因為辦理開工典禮，不斷更改內容，且主觀意見有點多，像
    多頭馬車，不知道要以誰的意見為準，但時間又很趕，所以
    有直接跟被告甲○○溝通等語（本院矚訴字卷四第255頁至258
    頁），而觀諸被告甲○○與證人庚○○之通訊軟體對話（見偵字
    第4640號卷二第19頁、第75頁、本院矚訴字卷九第107頁）
    ，亦見證人庚○○確曾與桃園市經發局承辦人就動土典禮事宜
    發生爭執，證人庚○○並於107年10月29日上午11時26分許，
    傳送前開其與承辦人爭執之對話截圖，並向被告甲○○表示「
    老師，這建築師（證人庚○○當時誤認承辦人為建築師）是什
    麼來歷阿，會常不客氣」、「非常」等語，被告甲○○則回應
    「沒關係」等語，堪認證人庚○○又因勤崴公司關於動土典禮
    之意見與桃園市經發局承辦人有所爭執，而求助於被告甲○○
    。
　③綜上，以前述被告甲○○乃博士畢業之教育程度與曾任政府機
    關要職之社會經驗，不可能不知其於擔任桃園市經發局局長
    期間，在與業務廠商往來時應謹慎自身言行，尤其更應避免
    個人私下與廠商有金錢或具經濟價值財物方面之往來，卻於
    桃園市虎頭山智慧車輛採購案執行當中，且係該採購案重要
    動土典禮結束當日晚間，隨即向證人庚○○索求要價不斐之重
    型機車，又於翌日向證人戊○○索求重型機車，而其索求財物
    的時間點，不僅與前開採購案具有緊密關聯，且其本次要求
    之財物價值高達20萬元，明顯高於一般社交常情，也高於被
    告戊○○、庚○○過往曾經致贈之財物價值，佐以勤崴公司在進
    行採購案相關事宜時，證人庚○○至少2次求助於被告甲○○，
    是若非被告甲○○認其對於勤崴公司在前開採購案執行中已有
    所幫助，並認其身為前開採購案主辦機關首長身分，對於採
    購案勤崴公司後續之履約、驗收、發款等階段將有一定助力
    ，豈有可能在無任何特殊理由下，大膽地向證人戊○○、庚○○
    索取價值高達20萬元之財物，當已足認被告甲○○乃自恃身為
    前開採購案主辦機關首長，以其過往對於勤崴公司執行採購
    之貢獻與未來助力，向證人戊○○、庚○○索求重型機車，是被
    告甲○○具有要求賄賂之客觀行為與要求賄賂之主觀犯意甚明
    ，何況被告甲○○於108年2月22日調詢時早已供承：勤威公司
    標到桃園市108年交控中心委外維運採購案，戊○○、庚○○請
    我協助合約書訂定的時間，桃園市經發局承辦人對於合約書
    有意見，希望勤威公司寫細一點，勤威公司怕更改後會超過
    合約書訂定的期限，所以請伊幫忙，伊就請庚○○提供機車等
    財物等語明確（見偵字第1813號卷三第61頁），亦證被告甲○○確有以其關於管理、督導前開採購案之職務上行為，向被
    告戊○○、庚○○要求賄賂之意思無疑。
　⒌至被告甲○○雖辯稱：伊當時係開玩笑云云。然查，依附表三
    所示被告甲○○與證人庚○○對話，均可見證人庚○○多次形式上
    允諾後，被告甲○○皆無任何其僅是開玩笑之回應，尤其於附
    表三編號6所示對話，當證人庚○○向其確認索求之機車車型
    時，被告甲○○竟也隨之回應特定車型，毫無僅是開玩笑、別
    認真之表示，所辯與其客觀行為不符，辯詞自屬可疑；再者
    ，如被告甲○○當時僅係開玩笑，又豈會相隔一天並分別向證
    人戊○○、庚○○二人索求重型機車，所辯更顯疑義；而從證人
    庚○○於調詢、偵訊、本院審理中所為歷次陳述（偵字第4640
    號卷二第27至35頁、76至78頁背面、本院矚訴字卷四第253
    至288頁），也從未證稱於當面向被告甲○○婉拒後，被告甲○○有只是開玩笑之回應乙情，苟真如被告甲○○所述，證人庚○○與被告甲○○又無恩怨，甚且其於偵查中也係行賄罪之被告
    ，又豈會不提出當時被告甲○○有說只是玩笑話即雙方未達成
    約定交付機車之合致之辯詞以洗脫罪名，更徵被告甲○○上開
    辯詞不實，遑論證人庚○○第一次婉拒被告甲○○後，又因被告
    甲○○再度索求，致證人庚○○再次請示證人戊○○，戊○○仍請庚○○婉拒之情，倘被告甲○○只是開玩笑，又豈會再接續索求機
    車，而被告甲○○若非態度認真，且並無玩笑之回應，證人庚○○又豈會多次請示證人戊○○應如何處理云云，足認被告甲○○
    上開辯詞顯然無稽，要無可採。
　⒍另被告甲○○之辯護人雖以前揭情詞為被告甲○○辯護，然查：
　①辯護人關於被告甲○○係以與證人戊○○、庚○○之交情而向其二
    人索求機車之辯詞，與被告甲○○前述「開玩笑」之辯詞明顯
    不符，已難憑採。而本院雖亦認定被告甲○○確有向證人戊○○
    、庚○○索求機車之意，然辯護人所謂被告甲○○與證人戊○○、
    庚○○有長期情誼、關係良好，並均有長期之萬元或數萬元餽
    贈關係，被告甲○○非出於要求賄賂意思索求財物云云等辯詞
    ，本院亦認無法採信，蓋縱依證人戊○○、庚○○所述，其等確
    與被告甲○○有一定情誼，也有致贈財物之紀錄，然查，若非
    被告甲○○本次索求重型機車與過往顯然有異，證人戊○○、庚○○又豈會拒絕，且如上述，證人戊○○、庚○○也從未有一次致
    贈價值高達20萬元財物與被告甲○○之紀錄，自難以證人戊○○
    、庚○○有贈送財物之前例，而得以此推論被告甲○○即因此產
    生得向其二人索求高價財物之有利被告甲○○之認定，至證人
    戊○○過往雖曾贊助被告甲○○數十萬元，然證人戊○○於本院作
    證時也明確稱：被告甲○○向其稱要贊助被告甲○○之朋友選立
    委，伊算是針對被告甲○○，因為被告甲○○的面子才贊助，心
    理也會想若該朋友選上，之後就可以透過被告甲○○結識該立
    委等語（見本院矚訴字卷四第307、308頁），可見該次索求
    財物之情狀與本案明顯不同，而證人戊○○也非圖憑與被告甲○○之交情，而一次致贈高額財物與被告甲○○，而係圖謀己利
    欲結交政治圈友人，被告甲○○又豈有可能不知，否則大可直
    接央求證人戊○○給予數十萬元財物即可，何必以立委選舉乙
    事遊說證人戊○○，是亦不能以此遽謂被告甲○○與證人戊○○之
    交情，已有友好到被告甲○○認可以一次索求高價財物之程度
    ，進而為有利被告甲○○之認定。遑論被告甲○○於犯罪事實一
    、㈤犯行中，在被告甲○○收受同案被告卯○○交付之機車時（
    時間點係在向戊○○、庚○○索求財物前），尚知公務員向往來
    廠商收受高價財物，恐遭有心人士作文章，足認被告甲○○亦
    認不可無端收受往來廠商財物，則被告甲○○若非具有不法目
    的，又豈會於前開採購案執行中，向證人戊○○、庚○○索求機
    車。是辯護人上開所辯，顯非可採。
　②至被告甲○○之辯護人雖辯稱：被告甲○○在索求財物過程，均
    未提及桃園市虎頭山智慧車輛採購案，與一般索賄之常情不
    符云云。然查，貪污治罪條例之行、收賄對向關係中，雙方
    關於相對給付通常僅概括會意賄求之職務、目的或大略確認
    其間報償對價關係，而隱諱避談具體細節，此乃人情之常，
    是公務員要求賄賂者，往往不會明示目的，否則一方面徒留
    不利證據，另一方面可能會使索求之對象，因明示索賄之舉
    動，反而降低交付財物之意願，換言之，避談、隱晦索求財
    物之目的、細節，反與索賄之常情相符，辯護人上開所辯，
    顯非可採。
　③被告甲○○辯護人又稱：依證人庚○○之證詞，被告甲○○乃因與
    證人庚○○之個人情誼，方索求機車，與勤崴公司無涉，只是
    金額較龐大才請示證人戊○○云云。然查，依附表三編號1、2
    對話紀錄所示，被告甲○○係同時向被告戊○○、庚○○索討機車
    ，而非單獨向被告庚○○，另被告庚○○於附表三編號1也係回
    應被告甲○○「我們」而非稱「我」，之後也有向戊○○請示之
    舉動，已如前述，可知證人庚○○也認知被告甲○○並非向僅其
    個人索賄，而係有關勤崴公司業務，否則豈會稱「我們」，
    又何必請示證人戊○○，更依證人戊○○之指示行事，是證人庚○○此部分陳述，不足為有利被告甲○○認定，而辯護人上開所
    辯，明顯與客觀事證明顯不符，不足採信。
　④被告甲○○之辯護人又稱：戊○○、庚○○於審理中均證稱被告甲○○索求財物時，均未向其等提及桃園市虎頭山智慧車輛採購
    案，戊○○於審理中也證稱偵查中所說就被告甲○○索求機車有
    不法聯想，是指因為甲○○之公務員身分，非被告甲○○就桃園
    市虎頭山智慧車輛採購案之特定職務，而以此推論被告甲○○
    並無藉前開採購案索賄意思云云。然查，被告甲○○與證人戊○○、庚○○並非至親，雙方關係也未達到可以一次索求20萬元
    價值財物之程度，已如前述，而依卷內事證，被告甲○○與證
    人戊○○、庚○○有所牽連者，亦僅桃園市虎頭山智慧車輛採購
    案，則當身為公務員之被告甲○○無端向業務往來廠商之證人
    戊○○、庚○○，索取高達20萬元之財物，稍具事理經驗之人就
    此情狀都能察覺異常，產生被告甲○○乃藉其前開採購案職務
    之機會索求財物，而認可能涉及不法，是若非刻意語帶保留
    ，豈可能會稱不會有此聯想，而證人戊○○、庚○○縱使業經檢
    察官為不起訴確定，然其等並非法律專家，為避免再涉入其
    中，刻意語帶保留，而稱無不法聯想或並未連結到桃園市虎
    頭山智慧車輛採購案，與常情無違，此從證人庚○○自承於知
    悉被告甲○○遭偵辦貪污犯罪後，即刪除與被告甲○○之通訊軟
    體對話紀錄乙情亦可證（見偵字第4640號卷二第30頁），遑
    論要求賄賂罪之行為人乃公務員一方，縱使索賄之一方無法
    產生對價合致而拒絕，亦不影響公務員要求賄賂犯行之成立
    。準此，證人戊○○、庚○○此部分之陳述，不足以為有利被告
    甲○○之認定，辯護人據此所為辯詞，亦屬無據。
　⑤另被告甲○○之辯護人又以戊○○審理中證稱被告甲○○索求之機
    車與採購案金額比例懸殊，對於採購案不會有影響，並據此
    主張無對價關係云云。然查，本案既係被告甲○○主動索求財
    物，被告甲○○如何衡量其要索求多少價值之財物係其單方所
    為，證人戊○○對於採購案有無影響之認知，對其要求賄賂犯
    行是否成立，毫無關聯，更況以被告甲○○於己○乙案中多次
    索求財物之行為模式，本次向證人戊○○、庚○○索取機車，或
    許也只是開端，自無從以此為有利被告之認定。
　⒎準此，被告甲○○與其辯護人上開辯詞，均不足採信，被告甲○○上開要求賄賂犯行，至為灼然。
　㈣詐領桃園市經發局局長特別費部分：
　⒈訊據被告壬○○對於上開犯罪事實一、㈣所示犯行坦承不諱；被
    告甲○○則雖坦承有如事實欄一、㈣所示，向被告壬○○索取發
    票之後再報支特別費之客觀事實，並坦承使公務員登載不實
    文書犯行，惟仍矢口否認有何利用職務上之機會詐取財物犯
    行，辯稱：伊沒有詐欺的故意云云；被告甲○○之辯護人為其
    辯稱：被告甲○○確有因同仁慶生聯誼餐敘、購買小吃、食品
    、伴手禮慰勞同仁、司機餐費、應酬酒水等因素支出費用，
    僅因零星支出無發票、漏打統編等情，為便宜行事而以其他
    收據報支特別費，無不法所有之詐領意圖云云。
　⒉被告甲○○部分：
　①上開犯罪事實欄一、㈣所示被告甲○○向被告壬○○取得附表四編
    號1至4所示未實際消費之發票，另以不詳方式取得附表四編
    號5所示未實際消費之發票，再經由如附表四所示桃園市經
    發局經辦審核特別費之承辦人辦理核銷，並因而取得附表四
    編號1至5所示金額之特別費等客觀事實，業據被告甲○○供承
    在卷（見本院矚訴字卷二第78頁），核與證人即同案被告壬○○之證述（見偵字第4640號卷三第159至162頁、第185至187
    背面、偵字第10972號卷第16、17頁），及證人即被告甲○○
    秘書陳彥蓉調詢、偵訊時（見偵字第4640號卷四第1至6頁背
    面、第22至25頁）、桃園市經發局秘書室科員邱奕鈞調詢時
    （見偵字第1813號卷三第100至102頁）、秘書室專員毛傳志
    調詢時（見偵字第1813號卷三第164至166頁）、秘書室主任
    林彥良調詢時（見偵字第1813號卷三第187至188頁）、會計
    室佐理員林柔綺調詢時（見偵字第1813號卷卷三第141至143
    頁）、會計室主任朱名之調詢時（見偵字第4640號卷三第11
    3至115背面）等人之證述均相符，並有被告甲○○、壬○○之通
    訊軟體對話截圖（見偵字第4640號卷三第164至171頁）、證
    人陳彥蓉提供之朱局長107年度1月至12月特支表1份（見偵
    字第12470號卷第6至7頁）、桃園市經發局付款憑單、預算
    科目清單、付款憑單受款人清單、動支經費請示單、黏貼憑
    證用紙及發票、會計憑證資料翻拍照片等件在卷可稽（偵字
    第12470號卷第8至32頁），此部分事實，首堪認定。
　②經查，證人邱奕鈞、朱名之、毛傳志、林柔綺、林彥良於調
    詢時，均一致證稱若知悉被告甲○○以未實際消費之發票報支
    特別費，即不會辦理核銷該筆特別費之程序等情（見偵字第
    1813號卷三第102頁、第115頁背面、第143頁、第165頁、第
    188頁），證人邱奕鈞更稱：伊如果知道一定不會幫忙申請
    ，若受到上級的施壓，伊也不會代被告甲○○申請，因申請了
    伊也有事等語（見偵字第1813號卷卷三第102頁）；證人朱
    名之稱：不會幫被告甲○○核銷，因為不符合動支規定等語（
    見偵字第1813號卷三第115頁背面）；證人林柔綺稱：不會
    幫被告甲○○辦理，因為要實際上有支出才能請領等語（見偵
    字第1813號卷三第143頁）；證人毛傳志稱：以不實發票報
    支特別是違法行為，這是虛帳實銷等語（見偵字第1813號卷
    三第165頁背面），而被告甲○○自105年6月9日起至案發時，
    已擔任桃園市經發局局長近2年或滿2年之時間，對於特別費
    之使用範圍及必須實報實銷當不能推諉不知，是其當知桃園
    市經發局經手特別費報支程序之承辦人，若知悉其根本未實
    際消費，根本不會准予核核銷特別費，而從被告甲○○明知其
    根本未至附表四所示餐廳消費，卻刻意請被告壬○○蒐集附表
    四編號1至4所示發票，及以不詳方式取得附表四編號5所示
    發票，使其形式上符合報支特別費規定，顯係有意訛詐桃園
    市經發局經手特別費承辦人，藉此取得特別費，當已足認被
    告確有利用職務上之機會詐取前開特別費、使公務員登載不
    實文書之犯意無疑。
　③被告甲○○與其辯護人雖以前揭情詞辯稱：被告甲○○並無詐取
    財物之犯意與不法所有意圖云云。惟查：稽諸被告甲○○關於
    何以不實發票報支特別費乙節，其歷次陳述如下：於108年1
    月25日調詢時稱：因為伊有一些小額消費，發票太多張了，
    所以才跟被告壬○○要幾張大額發票來報支特別費，沒有辦法
    提供這些發票，因為都丟掉了。附表四編號2的發票，應該
    是小額發票太多，所以便宜行事。附表四編號3、4這次，應
    該是我有去買酒，但不確定買酒送人可不可以報支特別費，
    才需要被告壬○○提供的發票云云（見偵字第4640號卷一第9
    頁背面、第10頁）；於108年2月22日調詢時稱：附表四的各
    次，都是伊想要買酒，但不知道酒類可不可以核銷特別費，
    才請被告壬○○提供發票。伊都是去古華飯店購買洋酒比較多
    ，但也有透過友人介紹中盤商購買的。伊106年就有開始在
    買酒，107年也有買，正確購買時間不太記得。伊去古華飯
    店都是購買2到3支酒，消費3到5萬元，先用伊的錢結帳，古
    華飯店當時有開發票，但伊因為不知能否核銷，所以就沒有
    要求打統編。伊是事後才跟被告壬○○索取發票，所以應該有
    部分核銷的錢是用來彌補之前買酒的錢，也有部分核銷下來
    的錢是直接拿去買酒。伊應該是在107年5月開始想要買酒，
    才會請被告壬○○幫忙提供云云（見偵字第1813號卷三第59頁
    背面、第60頁）；於108年3月21日偵訊時稱：伊是因為業務
    所需，經常會去夜市光顧，也會請司機或者秘書去夜市購買
    食品請大家吃，可是這些東西都沒有單據，伊貪圖一時方便
    ，所以才向被告壬○○索取發票核銷。之前曾說是買酒是伊記
    錯了，因為局長可以請領公關費用與特別費，伊後來回想，
    我當初購買洋酒的費用應該是去核銷公關費用才對，所以伊
    以壬○○提供發票核銷費用不是買酒的錢，而是買東西犒賞同
    仁或是去夜市的攤商買東西云云（見偵字第1813卷四第4頁
    背面、第5頁）。可見被告甲○○或稱因小額發票太多，貪圖
    方便，才一次以大額發票請領云云；或稱因要買酒，不確定
    能否報支特別費，所以沒有請酒商於發票上打上統編導致不
    能報支特別費，才另外索取發票云云；或稱慰勞同仁去夜市
    購買食品或是買夜市攤商的東西，但因這些消費沒有發票，
    才以其他發票核銷云云，而辯護人於本院審理中，再依據證
    人即被告甲○○擔任桃園市經發局局長司機丁○○、秘書子○○審
    理中之證詞（本院矚訴字卷七第427至476頁），為被告甲○○
    辯稱：因有同仁慶生聯誼餐敘、購買小吃、食品、伴手禮慰
    勞同仁、司機餐費、應酬酒水等因素之支出，被告甲○○才向
    被告壬○○索取發票核銷云云，又擴大被告未能取得得以報支
    特別費發票之範圍，基此，已可見被告甲○○歷次供述及辯護
    人上開為被告甲○○所為之辯詞，前後均不一致，且情節差異
    甚大，已難憑採；又苟被告甲○○確有如其辯護人最後提出之
    版本，因前揭同仁慶生聯誼餐敘、購買小吃、食品、伴手禮
    慰勞同仁、司機餐費等種種實際支出，僅是類消費無法取得
    發票，不得已才另以其他發票替代，何以被告甲○○在第1次
    、第2次調詢時都未能提出類似辯駁，反無端辯以買酒或是
    小額發票太多、貪圖方便一次以大額發票報支之說詞；又令
    人費解的是，若被告、辯護人所稱同仁慶生聯誼餐敘、購買
    小吃、食品、伴手禮慰勞同仁、司機餐費之支出屬實，以被
    告甲○○係在107年5月至8月短短4月間即報支12萬元之特別費
    ，則被告甲○○在短短數月間就因上開消費目的而累積高達12
    萬元之支出，此實難以想像，縱寬認被告甲○○所報支者，係
    107年間所累計，然被告甲○○又何以在107年5月僅僅報支2萬
    5,000元（附表四編號1），嗣才又於6月至8月陸續報支2萬
    元、5萬元、2萬5,000元，被告甲○○又究係在何時有其所謂
    之慰勞同仁、餐敘等消費，亦令人起疑；再觀證人陳彥蓉提
    出之朱局長107年度1月至12月特支表（見偵字第12470號卷
    第6至7頁），被告甲○○於107年8月最後1次報支附表四編號5
    所示之2萬5,000元特別費後，107年9至12月即再無此類高額
    發票報支特別費情形，難道在107年9月至12月間，即無被告
    甲○○或其辯護人所稱之慰勞、與同仁餐敘之情形；更況，若
    被告甲○○都無法說明其各次消費之次數、金額，又豈敢每次
    報支高達2萬或2萬5,000元特別費金額。是以，被告、辯護
    人上開辯詞，既前後不一致，又有諸多可疑之處，當無法採
    信，亦無從以證人丁○○、子○○之證述，遽為有利被告甲○○之
    認定。遑論被告甲○○縱使有所正當支出，卻因故無法取得發
    票，依照各級政府機關特別費支用規定、支出憑證處理要點
    之規定，其依法就是無法報支特別費，只能自認損失，但被
    告甲○○卻透過索取非實際消費發票之方式報支特別費，使其
    外觀符合要件，進而取得原本已無法取得之如附表四所示款
    項，就前開款項而言，又有何適法權源可言，而前開關於特
    別費請領規定，嚴格要求一定要覈實檢具發票、收據，方能
    予以核銷，本就是以此方式確保政府機關有關特別費之經費
    ，不會被人巧立名目浮誇濫用，若容許得以非實際消費之發
    票替代，因而認此類行為未必具有不法所有意圖，顯與前開
    規定嚴格要求之規範目的有悖。職是，被告、辯護人上開另
    有其他實際支出之辯詞，亦屬無據。
　⒊被告壬○○部分：
　　訊據被告壬○○對於上開犯罪事實一、㈣所示犯行自白在卷（
    本院矚訴字卷一第344頁、本院矚訴字卷十第23、428頁），
    核與前揭證人陳彥蓉、邱奕鈞、朱名之、毛傳志、林柔綺、
    林彥良之證述相符，且如事實欄一、㈣所示被告甲○○向被告
    壬○○索取發票之後再報支特別費之客觀事實，亦經證人即同
    案被告甲○○陳述在卷，復有前開被告甲○○、壬○○之通訊軟體
    對話截圖、證人陳彥蓉提供之朱局長107年度1月至12月特支
    表1份、桃園市經發局付款憑單、預算科目清單、付款憑單
    受款人清單、動支經費請示單、黏貼憑證用紙及發票、會計
    憑證資料翻拍照片，足認被告壬○○上開任意性自白與事實相
    符，堪予採認。
　⒋綜上，被告甲○○上開所為使公務員登載不實、利用職務上之
    機會詐取財物之犯行，及被告壬○○上開幫助使公務員登載不
    實、幫助利用職務上之機會詐取財物之犯行，均可認定無疑
    。
　㈤自六和商圈促進會理事長卯○○收受賄賂部分：
　⒈訊據被告卯○○對於上開犯罪事實一、㈤所示犯行坦承不諱；被
    告甲○○則坦承有自被告卯○○收受機車1輛，並以其配偶辛○○
    之名義領取等事實，惟矢口否認有何收受賄賂犯行，辯稱：
    伊收受被告卯○○贈送之機車係因為兩人有良好友誼，與107
    年度振興商圈補助案無關云云；被告甲○○之辯護人則為被告
    甲○○辯稱：被告卯○○認知補助款人人都有，且對於取得補助
    案有良好信心，故沒有行賄之動機與必要。又被告甲○○與被
    告卯○○二人關係本來就屬良好，且有長期餽贈情形，而被告
    卯○○致贈機車之目的，亦僅係要維持與被告甲○○之良好關係
    ，與107年度振興商圈補助案無關，故無對價關係，縱使被
    告卯○○有行賄之意思，被告甲○○也無從認知。另被告卯○○本
    有致贈機車之習性，也證無對價關係云云。
　⒉經查，桃園市政府於107年間，辦理107年度振興商圈補助案
    ，總補助金額為300萬元，並責成桃園市經發局辦理，由桃
    園市各商圈向桃園市經發局提案申請，每一商圈之最高額度
    補助上限為50萬元。又該年度計有13個商圈提出申請，被告
    卯○○身為六和商圈促進會理事長，亦於107年3月1日向桃園
    市經發局提交「百變驚像獎-萬聖鬼王遊六和」活動規劃，
    並申請最高額度50萬元之補助費，嗣桃園市經發局於107年3
    月12日召開審查會議，由六和商圈促進會評選為第一名。嗣
    桃園市經發局於107年4月19日檢具建議補助金額表，其中僅
    7個商圈獲得建議補助，而六和商圈促進會獲建議補助之金
    額為50萬元，簽請桃園市政府市長裁示，後於107年5月10日
    核定六和商圈促進會准予50萬元之最高額補助等事實，業經
    證人即桃園市經發局前開補助案承辦人林翠蓉（見偵字第46
    40號卷六第2至5頁、第124至130頁背面）、蘇佳婧（見偵字
    第4640號卷七第134至138頁）、廖振宏（見偵字第4640號卷
    六第146至150頁）證述明確，並有桃園市政府經濟發展局「
    107年度桃園市振興商圈商機補助計畫」桃園市六和商圈發
    展促進會提案大事記暨所附之桃園市政府106年12月14日府
    經商字第1060300026號公告、桃園市政府振興商圈商機補助
    要點、六和商圈促進會所提107年度補助申請表、桃園市經
    發局107年3月23日桃經商字第10700109342號函、初審意見
    表、六和商圈促進會107年4月3日107六商字第10703011號函
    及活動計畫修正書、桃園市經發局107年4月19日簽、建議補
    助金額、107年3月12日審查會議會議紀錄、審查委員評分表
    、簽到表、桃園市經發局107年5月16日桃商經字第10700193
    20號函等件在卷可憑，此部分事實，首堪認定。（見偵字第
    20596號卷三第1至118頁）。被告甲○○既為107年度振興商圈
    補助案之辦理機關首長，對於該補助案管理督導職務，業如
    前述，則被告甲○○自屬依法令服務於地方自治團體所屬機關
    而具有法定職務權限之公務員，且關於該補助案之受理補助
    案、審查各商圈提案、擬具建議補助金額表並陳由桃園市政
    府市長核定等事宜，都屬其職務上行為　
　⒊又於107年3月27日前一、二周之某日，被告卯○○向被告甲○○
    表示有意致贈機車1輛，被告甲○○欣然接受，並委託不知情
    之配偶辛○○以其名義出面領受機車，嗣辛○○於107年3月30日
    前往機車行領取該車，並將車籍登記於辛○○名下，被告甲○○
    則以此方式收受前開機車等情，為被告甲○○（見偵字第4640
    號卷四第142頁及背面、第276頁及背面、本院矚訴字卷二第
    78頁）、卯○○（見偵字第4640號卷四第284背面至285頁背面
    、本院矚訴字卷一第345頁、本院矚訴字卷七第516至557頁
    、本院矚訴字卷十第23、428頁）所是認，核與證人辛○○調
    詢時之證述（見偵字第4640號卷五第112至114頁）相符，並
    有被告甲○○與卯○○之通訊軟體對話照片（見偵字第20596號
    卷四第20至28頁、本院矚訴字卷九第125、127頁）、被告甲○○與辛○○之通訊軟體對話照片（見偵字第20596號卷四第44
    至47頁背面）、車籍資料（見偵字第4640號卷四第183頁）
    等件在卷可稽，此部分事實，亦可認定。
　⒋被告卯○○於本院作證時稱：伊當時因為各商圈彼此交流，知
    道107年度振興商圈補助案共有13個商圈申請補助，有向被
    告甲○○說300萬元給13個商圈怎麼分，那是朋友一般的打屁
    ，但站在伊的立場，當然也希望補助款能夠爭取多一點。伊
    當時誤以13個商圈都會分到補助款，才會說13個商圈怎麼分
    。伊知道申請補助的金額最後可能有高有低，要到結果出來
    才知道。伊覺得被告甲○○跟六和商圈促進會通過所申請的最
    高額50萬元補助，或多或少有關，但不是被告甲○○一個人可
    以搞定。被告甲○○當時沒有主動跟伊要機車，當時是伊之前
    曾聽到被告甲○○說機車常壞掉，而剛好伊因為商圈剩餘的補
    助，可以贈送給別人1輛機車，想說送給被告甲○○可以建立
    良好關係。伊跟被告甲○○建立良好關係，對於商圈的一些活
    動，包含申請補助款比較順利，內心有這樣的期待。當伊說
    要送機車給被告甲○○時，被告甲○○沒有多說什麼，就只是答
    應。被告甲○○是桃園市經發局局長，跟其有良好關係，對於
    六和商圈將來的運作都會比較順利。伊送被告甲○○機車，是
    希望補助案審核能夠順利，當然長期目標也希望跟被告甲○○
    打好關係。伊認為被告甲○○對於伊申請補助案時，是有影響
    力的，只是不是百分之百，包含刪減補助的影響力，可是只
    是部分影響力等語（見本院矚訴字卷七第516至557頁），可
    知被告卯○○認知所申請之補助款，並不一定全額照給，而當
    時因其剛好有機車額度可以贈送，也有意透過致贈機車與被
    告甲○○，使申請補助款之提案能夠順利，獲得較高額之補助
    款，並與被告甲○○建立良好關係等情，佐以被告卯○○與被告
    甲○○所為之通訊軟體對話（見偵字第20596號卷四第20至22
    頁、第23頁背面、第24頁），被告卯○○與被告甲○○於107年3
    月7日下午5時9分討論107年度振興商圈補助案於107年3月12
    日舉行之審查會議相關事宜後，被告卯○○即稱「叫評審對我
    好一點」，被告甲○○回稱「結果是我決定的」，被告卯○○再
    稱「那你要對我好一點」，被告甲○○隨即傳送表示OK之截圖
    ；又於107年3月9日上午11時48分，被告卯○○再向被告甲○○
    稱「親愛的偉哥」、「這次總共13個商圈要分300萬ㄟ怎麼夠
    分」，被告甲○○隨即稱「我搞定了，不會砍妳的補助款啦!
    」，被告卯○○又稱「哈我有信心阿」，被告甲○○回應「請客
    就好!」，被告卯○○又稱「好啊星期二我請」、「哈哈我是
    希望錢多一點啦」，被告甲○○回應「不要貪心!」，是縱使
    雙方對話間有玩笑之感，但仍可見被告卯○○確有取得較高額
    補助之意思，並期盼被告甲○○給予協助。此外，被告卯○○嗣
    與被告甲○○之通訊軟體對話，被告卯○○曾傳送「啊你12好（
    審查會議當日）中午要不要跟我還有小特吃飯」、「要不要
    避嫌阿」之訊息予被告甲○○（見偵字第20596號卷四第23頁
    ），可見被告卯○○亦知悉在補助案申請中，與辦理補助案之
    機關首長私下往來恐有不當，就連聚餐都有是否避嫌之疑慮
    ，是若非其更有所圖，又豈會無故在此一敏感時刻致贈機車
    予被告甲○○，做出更遭人懷疑之舉動，益徵其上開有意透過
    致贈機車與被告甲○○，而使六和商圈促進會申請補助款之提
    案能夠順利，並取得較高額補助之任意性自白，當與事實相
    符，堪予採認。
　⒌而以上開被告甲○○、卯○○之互動過程，被告卯○○都已明確對
    被告甲○○稱「這次總共13個商圈要分300萬ㄟ怎麼夠分」、「
    哈哈我是希望錢多一點啦」，被告甲○○亦分別回應「我搞定
    了，不會砍妳的補助款啦!」、「不要貪心!」，被告甲○○當
    能預見被告卯○○有獲取較高額助款之意欲，而被告卯○○又在
    申請補助案審核之際，主動表示欲贈送要價不斐之機車，明
    顯逾越一般社交禮儀之範疇，被告甲○○此時豈可能不知被告
    卯○○之目的，帶有以贈禮方式，冀求被告甲○○能藉由辦理補
    助案機關首長之身分，對於六和商圈促進會107年度振興商
    圈補助案之申請能夠有所幫助，並藉此獲得較高額補助之意
    思，而被告甲○○既有此認知，本應加以拒絕，否則豈非無端
    使自己招人懷疑收受賄賂，竟仍收受被告卯○○所贈送之前開
    機車，當已足認被告甲○○已遭買通而具有收受賄賂之犯意無
    訛，是其收受賄賂之犯行，自可認定無疑。
　⒍至起訴書雖認被告卯○○係因六和商圈促進會於補助案審查會
    議評選為第一名，為酬謝被告甲○○而致贈前開機車，然因卷
    內並無被告卯○○致贈機車時已知悉六和商圈促進會所提申請
    案經審查會評選為第一名之事證，自難認被告卯○○係因此致
    贈機車，此部分公訴意旨應有誤會，併予說明。
　⒎被告甲○○與辯護人之辯詞不足採信之說明：
　①被告甲○○與其辯護人雖辯稱：被告甲○○收受機車，係因與被
    告卯○○具有良好情誼，與107年度振興商圈補助案無關云云
    ，辯護人再辯稱：縱使被告卯○○有行賄之意思，被告甲○○也
    無從認知云云，苟上開辯詞屬實，則表示被告甲○○就其收受
    機車之行為，認屬與被告卯○○之正當往來，也未認知可能涉
    及收賄，然於107年3月29日被告卯○○為辦理贈送機車事宜，
    向被告卯○○索取辛○○之相關資料時，被告甲○○竟回應「我想
    想，可不可以先用妳的名字領，我擔心有心人士做文章，妳
    可以幫忙嗎」，再於107年3月30日辛○○領受前開機車後，被
    告卯○○向其傳送「梅說妳好壞喔A我」、「我要她幫我打你
    只有她可以對你出手」訊息時，隨即稱「別說了!隔牆有耳
    」，此有被告甲○○、卯○○之通訊軟體對話可憑（見本院矚訴
    字卷九第125頁、第127頁），以被告甲○○有意請被告卯○○借
    名領受機車、並稱「擔心有心人士做文章」，又於被告卯○○
    對其稱「梅說妳好壞喔A我」後，提醒被告卯○○「別說了!隔
    牆有耳」等舉動以觀，可見被告甲○○對於致贈機車乙事有意
    避人耳目，若非被告甲○○也知其與被告卯○○非基於雙方情誼
    之正當往來，而屬不當行為，又何必避人耳目，也惟有被告
    甲○○也知於107年度振興商圈補助案尚在進行審查中，不應
    收受被告卯○○致贈之物品，否則豈會不欲人知，是被告甲○○
    、辯護人上開所辯，難以採信。
　②被告甲○○之辯護人雖辯稱被告卯○○沒有行賄之動機與必要云
    云，然查，被告卯○○縱曾稱其對於六和商圈促進會所提活動
    計畫有信心，獲得第一名很有優勢等語，但也稱107年度振
    興商圈補助案之補助款確實可能遭刪減，希望越多越好等情
    ，佐以其在與被告甲○○之通訊軟體對話時，也曾提及13個商
    圈要如何分得本年度僅300萬元補助款，均如前述，可知被
    告卯○○確實在意所能獲得補助款之金額多寡，又豈會無行賄
    之動機、必要。
　③被告甲○○之辯護人又以被告卯○○曾稱其致贈機車之目的，係
    要與被告甲○○打好關係云云，主張被告卯○○贈送機車行為與
    107年度振興商圈補助案無關，然所謂打好關係，本就是在
    未來不特定時刻，透過與公務員良好之關係，使公務員在辦
    理職務上行為時，能朝對己有利之方向，而被告卯○○致贈機
    車時，桃園市經發局正就107年度振興商圈補助案審查各商
    圈申請補助款之提案，此時致贈財物若仍稱並非「眼前」之
    補助款申請，而係單純與被告甲○○打好關係即為了將來、不
    特定之被告甲○○職務，顯然昧於現實，更況被告卯○○也已稱
    其致贈機車確有要使補助款申請順利之意圖，是辯護人此部
    分辯詞，亦非可採。至辯護人雖以被告卯○○曾贈送友人曾慧
    珊機車，另於107年度11月間，也曾再致贈機車予被告甲○○
    ，此次檢察官認無對價關係，而主張本次贈送機車也無對價
    關係，然查，就交付財物究竟有無對價關係可言，本端視各
    次交付財物時之時空環境、原因、目的具體個案認定，自不
    能以其他交付、收受財物之行為，遽論雙方某次交付、收受
    財物行為有無對價，是辯護人上開所辯，亦屬無據。
　⒏準此，被告甲○○上開收受賄賂、被告卯○○交付賄賂之犯行，
    均可認定。
　㈥自台鎔公司副董事長辰○○收受賄賂部分：
　⒈訊據被告甲○○、辰○○固均坦承被告辰○○有交付2張席琳狄翁演
    唱會門票予被告甲○○收受之事實，惟被告甲○○否認有何收受
    賄賂犯行，被告辰○○亦否認有何交付賄賂犯行，其等與各自
    之辯護人分別為如下辯詞：
　①被告甲○○辯稱：伊原本就是請被告辰○○代買門票，不是無償
    收受門票，還沒付錢之原因，只是因為與被告辰○○之交情，
    而未先付款，收受門票這件事也與台鎔公司申請案無關云云
    ；被告甲○○之辯護人則辯稱：被告甲○○於107年初即囑託被
    告辰○○購買演唱會門票，被告辰○○亦允諾，被告辰○○當時不
    可能預見107年4月始發生之台鎔公司申請案達成，故不可能
    與被告甲○○之職務上行為發生對價關係。被告辰○○也稱其希
    望申請案加速進行，僅係其主觀期待，與門票乙事無關聯。
    被告甲○○自始都有付款之意思，向被告辰○○稱「這麼貴重的
    票，我付錢給您好不好!」、「我不是帶我老婆去看喔!所以
    ……!」，係因被告辰○○與被告甲○○夫婦關係良好，被告甲○○
    為避免被告辰○○若得知係被告甲○○夫婦共同前往該演唱會，
    恐因而不收取門票費用，方如此陳述，被告辰○○也證稱被告
    甲○○有要付款之意思。依被告辰○○陳述，其主觀上並無行賄
    之動機與必要性，就交付門票乙事，也只是攀附交際性質，
    無特定職務對價云云。
　②被告辰○○辯稱：伊是幫被告甲○○買門票，並沒有要贈送意思
    ，是被告甲○○事後未付款，伊也不敢跟被告甲○○主動要，贈
    送門票與台鎔公司申請案無關云云；被告辰○○之辯護人則辯
    稱：被告辰○○自始都有收取門票費用之意，其從未向被告甲○○稱毋庸給付票款，只是礙於被告甲○○之身分而未主動索取
    門票費用，此從被告辰○○、甲○○另次往來，被告辰○○即稱可
    以代為墊付費用可證。又被告辰○○向友人癸○○購入門票與台
    鎔公司申請案係屬二獨立案件，只是交付門票之時間點巧妙
    ，但並非針對被告甲○○之特定職務，並無對價關係云云。
　⒉經查，桃園市政府為辦理桃園科技園區、環保科技園區及大
    潭濱海特定工業區內之公共設施及服務輔導等相關業務，設
    置「桃園市產業園區聯合服務中心」，負責辦理進駐廠商之
    工廠設立登記及投資輔導等各項申辦業務，該中心並由桃園
    市經發局統籌督導，所需預算亦由桃園市經發局支應。辰○○
    為台鎔公司副董事長，台鎔公司為申辦「污染物排放權許可
    證」變更乙事，於107年4月10日發函向「桃園市產業園區聯
    合服務中心」提出申請，桃園市經發局嗣於107年4月23日以
    桃經發字第1070015022號函，核准台鎔公司辦理污染物排放
    權變更許可之申請案等事實，為被告甲○○、辰○○所不爭執（
    見本院矚訴字卷一第345頁、本院矚訴字卷二第78頁），並
    有台鎔公司資本總額表、桃園市經發局107年4月23日桃經發
    字第1070015022號函、107年4月23日桃經發字第1070015022
    號汙染物排放權許可證（管制編號：H53B0395號）、109年4
    月15日桃經發字第1090015632號函暨附件函（稿）、簽呈、
    污染物排放權許可證（稿）、簽收資料、經濟部商工登記公
    司資料查詢服務查詢結果〈台鎔公司〉等件在卷可憑（見偵字
    第4640號卷三第32至33頁、第59頁及背面、第60頁及背面、
    本院矚訴字卷二第117至121頁、本院矚訴字卷九第479至481
    頁），此部分事實，首堪認定。又被告甲○○當時為桃園市經
    發局局長，為前開申請「污染物排放權許可證」變更案最終
    決行之人，則被告甲○○不僅屬依法令服務於地方自治團體所
    屬機關而具有法定職務權限之公務員，又對於該申請案負有
    督導管理之責，則關於該申請案有關之審核事項，均屬被告
    甲○○職務上之行為。　
　⒊又被告甲○○、辰○○均坦承被告辰○○有請託被告甲○○協助台鎔
    公司申請污染物排放權變更許可乙事（見本院矚訴字卷二第
    78頁、本院矚訴字卷八第24至28頁、見本院矚訴字卷八第23
    2至238頁），佐以被告甲○○與被告辰○○於107年4月11日所為
    之通訊軟體對話（見偵字第4640號卷五第35至40頁、本院矚
    訴字卷九第243至252頁），其等對話如下：
　　被告甲○○：（被告甲○○於當日上午10時5分許撥打語音電話
                予被告辰○○，通話時間1分6秒）
　  被告辰○○：（被告辰○○於當日上午10時9分許撥打語音電話
                予被告甲○○，通話時間58秒）
　　被告辰○○：報告　剛搞清楚了　今天才送件　過5-6關後才
                會到您手上。
　　被告甲○○：（被告甲○○於當日上午10時25分許撥打語音電話
                予被告辰○○，通話時間29秒）
　　被告甲○○：（被告甲○○於當日上午10時40分許撥打語音電話
                予被告辰○○，通話時間1分47秒）
　　被告辰○○：（被告辰○○於當日下午1時31分許傳送台鎔公司
                申請函）
　　被告辰○○：偉哥　麻煩您了
　　被告甲○○：（傳送表示OK圖案）
　　被告辰○○：（傳送表示超開心圖案）
　　被告甲○○：（被告甲○○於當日下午1時37分許，傳送與郭振
                寰之通訊軟體對話紀錄截圖，截圖內容為被告
                甲○○傳送台鎔公司前開申請函予郭振寰，並稱
                「老闆的朋友，麻煩趕快承核到局本部，謝謝
                !」，郭振寰隨即傳送表示收到之圖片）
　　被告甲○○：已處理，請郭主任協助！
　　被告辰○○：（傳送表示讚圖片）
　　足認被告辰○○確有就台鎔公司申請案，請託被告甲○○，被告
    甲○○並隨即指示郭振寰，盡速將該申請案送至桃園市經發局
    審核之事實。而從上開互動過程以觀，可見被告辰○○應係請
    託被告甲○○協助盡速辦理台鎔公司前開申請案，被告甲○○也
    確實認知，否則被告甲○○不會在受請託後，隨即指示郭振寰
    ，更以「老闆的朋友」為由，指示郭振寰盡速將關於台鎔公
    司申請案之公文，陳核到桃園市經發局。至被告辰○○於本院
    作證時雖稱：當時只是請被告甲○○瞭解而已，並無請求加速
    審核之意，被告甲○○於本院作證時也稱：伊只是跟同仁說若
    已經審核過，就將相關公文送至桃園市經發局，並無刻意加
    速審核之意云云，被告甲○○之辯護人認也基於被告辰○○審理
    中所述，辯稱：所為加速審核僅係被告辰○○主觀期待，被告
    甲○○無法認知云云。然查，被告甲○○於108年2月22日調詢、
    108年3月21日偵訊時一致稱：伊是請郭振寰「盡速」依法審
    查等語（見偵字第1813號卷三第61頁背面、偵字第1813號卷
    四第7頁），被告辰○○於108年1月25日調詢時稱：「我當時
    知道申請程序送進去政府機關行政流程會比較慢，其中的一
    關我知道是到經發局，我希望申請流程的速度能快一點，所
    以我才跟甲○○講已經送件的事」等語（見偵字第4640號卷三
    第19頁、）、108年1月26日偵訊時：「（問：陳春翰是請你
    詢問進度，還是想透過你去向甲○○表示是否可以加速申請流
    程？）當然是希望申請速度快點。」等語（見偵字第4640號
    卷三第96頁背面）、108年3月12日調詢時稱：「因為當時台
    鎔公司希望送排放權許可變更審核可以快一點，所以我傳送
    台鎔公司的函文給甲○○，因為桃園市經發局，我只認識甲○○
    ，他是桃園市經發局的局長，我聽說經發局是負責這一塊的
    ，所以才傳給他，我就是希望甲○○可以幫忙，讓審核快一點
    」等語（見偵字第4640號卷五第22頁），可見被告甲○○、辰
    ○○上開審理中陳述，均與其等調詢、偵訊時均稱係要加速審
    核不符，已難憑採，且被告辰○○若無請託加速處理之意，只
    需按一般行政作業流程申請即可，又何必刻意請託被告甲○○
    ，被告甲○○若無指示郭振寰加速審核，又豈會指示「趕快承
    核」，更何必假借「老闆的朋友」等明顯暗指申請人身分特
    殊之理由囑咐郭振寰，上開被告甲○○與其辯護人、被告辰○○
    之辯詞，顯然係事後卸責之詞，全無可採。
　⒋又被告辰○○確有交付門票予被告甲○○之事實，為被告甲○○、
    辰○○所是認（見本院矚訴字卷一第345頁、本院矚訴字卷二
    第78頁），另觀諸被告甲○○、辰○○所為通訊軟體對話紀錄（
    偵字第4640號卷五第41至45頁），可見：
　　【107年4月23日】
　　被告辰○○：（被告辰○○於107年4月23日下午6時29分，傳送
                席琳狄翁演唱會門票2張照片予被告甲○○）
　　被告辰○○：報告　票拿到囉
　　被告甲○○：謝謝進哥！
　　被告甲○○：這麼貴重的票，我付錢給您好不好！
　　被告甲○○：我不是帶我老婆去看喔！所以…！
　　（兩人下次對話係在107年4月25日，但為本案無關之對話）
　  【107年4月26日】
　　被告甲○○：（於107年4月26日下午2時43分，被告甲○○傳送
                門票2張照片予被告辰○○）
　　被告甲○○：進哥，剛剛同事拿給我了，謝謝您！
　　被告辰○○：（傳送表示開心圖案）
　　被告甲○○：（傳送表示THANK YOU圖案）
　　（兩人下次對話係107年4月29日，惟係無關之對話）
　　亦足認被告甲○○確有自被告辰○○收受前開演唱會門票2張之
    事實。
　⒌被告辰○○購入前開門票，係有意討好被告甲○○，並非基於代
    買關係：
　①被告甲○○、辰○○固均一致稱於兩人某次餐敘時，被告甲○○提
    及有意購入席琳狄翁來臺演唱會門票，且該門票難購買，若
    有機會，得代為購票等情（見本院矚訴字卷八第29頁、第22
    7至229頁），然被告辰○○於調詢時也稱：「我記得甲○○在某
    一次的餐會上，私底下有跟我講說票不好買，他知道說一般
    買不到，類似要有關係才買得到票，如果有機會幫忙他買兩
    張」（見偵字第4640號卷三第20頁）、「我記得好像是吃飯
    的場合，但具體還有，我記得他是隨口問問，我好像有回答
    他我沒有在聽音樂，但我可以幫他問問看」等語（見偵字第
    4640號卷五第32頁），而被告甲○○於本院作證時也稱：當時
    被告辰○○係說有朋友可以拿到門票，其可以先幫伊問看看。
    該演唱會的門票很難買，無法打包票買到，伊心理也不期待
    被告辰○○能拿到該門票等語（見本院矚訴字卷八第229、230
    頁），以被告辰○○所稱認為被告甲○○當時只是「隨口問問」
    ，「有機會」其可以幫忙買，其自己可以幫忙「問看看」，
    與被告甲○○所稱因為門票很難購入，所以也「不期待」被告
    辰○○能夠確實購入門票等情，可見雙方縱使於107年初提及
    被告辰○○可協助代為購票乙事，但其實並未達成代購之合致
    ，此從被告甲○○、辰○○一致稱兩人之後就再未提及購買門票
    事宜乙情也可證（本院矚訴字卷八第35、38頁、第229、230
    頁），尤其該席琳狄翁演唱會之票價，共有800、2,800、6,
    800、8,800、12,800、13,800等6種票價，且票價極為懸殊
    ，此有卷附該席琳狄翁演唱會網路查詢結果可憑（見本院矚
    訴字卷九第445至447頁），苟被告辰○○真係基於代買之意思
    為被告甲○○購入前開門票，以一般幫忙代為購物者，均會先
    確認代購之標的、金額，避免錯買不合委託者需求之常情，
    被告辰○○又豈會不先向被告甲○○確認係要購買何種價額之門
    票，何況倘被告甲○○、辰○○達成代買合致，又豈會在被告辰
    ○○向被告甲○○稱取得前開門票時，被告甲○○會在當時稱「我
    付錢給您好不好！」，而非稱「我再付錢給你」。
　②再參被告辰○○於108年1月25日調詢時陳稱：「（問：甲○○身
    為桃園市經發局局長，負有審核台鎔公司污染物排放權變更
    許可職責，何以接受你的請託加速審核流程之後，還免費收
    受你交付的演唱會門票？）我的認知演唱會門票的事情跟台
    鎔送件是無關的。（問：既然是無關的，何以你要免費招待
    甲○○看演唱會？）我統合講我的心態，不管拿酒的事情，還
    是拿演唱會門票的事情，我是做生意的人，我也不是無所圖
    ，我希望廣結善緣，也許可以認識更多的人脈，對我的生意
    是有幫助的，我只是覺得說台鎔送件和演唱會門票是兩件事
    。（問：你是否表示你之所以願意招待甲○○看演唱會是為了
    打好與甲○○間的關係，希望甲○○之後可以在事業上幫忙你嗎
    ？）我希望能打好與甲○○之間的關係，未來也許甲○○什麼事
    情可以給我一些意見或指點。」等語（見偵字第4640號卷三
    第20頁背面、第21頁），以被告辰○○所稱對於贈送財物與被
    告甲○○，抱持著並非無所圖、希望廣結善緣、認識更多人脈
    、有助於生意、打好與被告甲○○關係之心態，即被告辰○○也
    存有透過致贈財物，攀附與被告甲○○之關係，以互蒙其利之
    主觀想法，也由此可徵，在被告甲○○、辰○○未達成代買合致
    ，甚且連被告甲○○要購入何種票價門票都不確定下，被告辰
    ○○竟仍購入前開門票，無非係認若能投被告甲○○所好，被告
    甲○○對其未來之請託即會予以協助。
　⒍被告甲○○於調詢時稱：伊向包含辰○○等人索取財物的時間點
    ，剛好是他們有事情請託伊，伊就順勢請求提供資源，主要
    是平常也不好開口。而在107年4月時，被告辰○○向伊請託台
    鎔公司的低汙染排放權許可申請，伊請郭振寰依法審查，當
    時請被告辰○○提供2張席琳狄翁的門票等語（見偵字第1813
    號卷三第59頁背面、61頁背面），是被告甲○○已自承係藉被
    告辰○○請託台鎔公司申請案之機會，借機索求財物。
　⒎而被告甲○○不僅自承係要借機索求門票，被告辰○○於本院作
    證時亦稱：伊認為被告甲○○於前開對話中所說的「這麼貴重
    的票，我付錢給您好不好！」係要試探性地確認其是否要收
    取門票費用等語（見本院矚訴字卷八第49、50頁），是被告
    辰○○也確實認知被告甲○○係要索求前開門票且無付款之意；
    參以被告甲○○前已依其請託，指示下屬加速台鎔公司申請案
    流程後，佐以卷附被告甲○○、辰○○之對話紀錄（本院矚訴字
    卷九第227至277頁），自107年3月17日起至107年4月23日被
    告辰○○表示取得演唱會門票之期間，也未見被告辰○○當時有
    再請託被告甲○○辦理其他事項，或是兩人另有其他案件牽連
    下，被告甲○○竟於被告辰○○告知已取得前開演唱會門票2張
    後，索求致贈該門票，則被告辰○○豈會對於被告甲○○上開舉
    動，不會產生被告甲○○係藉其請託台鎔公司之機會而索求財
    物之想法，尤其被告辰○○也稱其當時也根本不知台鎔公司前
    開申請案是否通過（本院矚訴字卷八第34、35頁），並以前
    述其本抱有討好甲○○、攀附關係，藉此互蒙其利之意，則縱
    被告甲○○係借機索求財物，若以此作為酬謝，也助於使前開
    申請案能夠順利通過審查，並達其攀附關係之目的，亦無違
    常情。自足認被告辰○○亦係出於酬謝被告甲○○前開協助台鎔
    公司申請案，而交付前開門票。
　⒏按違背職務收受賄賂罪，祗須所收受之金錢或財物與其職務
    有相當對價關係，即足當之。而此相當對價關係之有無，應
    就職務行為之內容、交付者與收受者之關係、支付之時間、
    賄賂之種類、價額，及整體行為歷程通盤觀察定之。至違背
    職務之行為與收受賄賂孰先孰後，於對價關係之存否不生影
    響，為使公務員為違背職務之行為，預以賄賂買通之，固可
    認有對價關係；公務員為違背職務之行為雖未預期報酬，而
    於行為後，方索取並收取賄賂以為報酬；抑或公務員主觀上
    有冀求賄賂之意，且已予暗示，縱未獲對方明確應允，惟對
    方於其違背職務行為後，基於酬謝之意交付財物以為報酬，
    均應認有對價關係，仍屬對於違背職務之行為收受賄賂（最
    高法院110年度台上字第1913號判決意旨參照）。被告甲○○
    依被告辰○○之請託而指示郭振寰盡速呈核台鎔公司申請案之
    審查，復又借機向被告辰○○索取前開演唱會門票2張，被告
    辰○○對於被告甲○○之目的也有所認知，猶仍交付財物，依上
    開實務見解意旨，被告甲○○收受賄賂與被告辰○○交付賄賂之
    犯行，均可認定無疑。
　⒐被告甲○○、辰○○與其等辯護人之辯詞不予採信之說明：
　①被告甲○○與其辯護人雖辯稱：被告甲○○確係基於請託被告辰○○購買演唱會門票，而收受被告辰○○交付之門票，只是尚未
    付款云云。被告辰○○與其辯護人亦辯稱，被告並未放棄請求
    票款之意思云云。然查，被告甲○○、辰○○並未達成代買合致
    ，已如前述，而被告甲○○若真有給付票款之意思，又豈會在
    107年4月26日取得前開門票後至108年1月8日遭查獲止，始
    終未給付前開款項予被告辰○○，被告辰○○又有何不向被告甲○○索討票款之理由。何況被告甲○○真有付款之意思，大可直
    接稱「我再付款給你」，又何必以疑問語氣向被告辰○○稱「
    我付錢給您好不好！」，至被告甲○○與其辯護人雖稱被告甲○○因若被告辰○○知悉其係與配偶前往該演唱會，恐會執意要
    致贈該門票，才會稱「我付錢給您好不好！」，更稱「我不
    是帶我老婆去看喔！所以…！」，然於此之前，被告辰○○也
    從未稱要將門票送給被告甲○○，則被告甲○○又係如何產生被
    告辰○○有可能不收取該門票費用之想法，而莫名其妙口出上
    開言語，又倘被告甲○○真係要付款，更不惜以上開方式「貼
    心的提醒」被告辰○○，然之後又何以始終未付款，是被告甲○○與其辯護人上開所辯，顯係事後卸責之詞，毫無可採。而
    被告辰○○若仍有收取門票費用之意思，於被告甲○○稱「我付
    錢給您好不好！」，何以後續未再約定付款之方式，亦顯可
    疑，至被告辰○○與其辯護人雖再辯稱係因顧忌被告甲○○局長
    身分，被告辰○○才不敢向被告甲○○收取票款，若被告甲○○要
    付款，被告辰○○就會收取票款云云，然查，於前述被告甲○○
    於107年4月26日以通訊軟體向被告辰○○稱已收到前開門票，
    卻未見被告辰○○有任何不悅之反應，反傳送表示開心之圖案
    ，此豈是遭人佔便宜會有之反應，且綜觀被告甲○○、辰○○之
    兩人所為通訊對話紀錄（本院矚訴字卷九第131至287頁），
    絲毫未見被告辰○○有何畏懼被告甲○○之感，反倒其等常以「
    偉哥」、「進哥」等兄弟相稱，被告辰○○又豈會不敢向被告
    甲○○索取門票費用，況以被告辰○○所稱若被告甲○○要付款，
    被告辰○○就會收取票款，也表示被告甲○○不付款也無所謂之
    意，豈不亦徵被告辰○○確有贈送財物之意。是被告甲○○、辰
    ○○與其等辯護人上開所辯，有上開諸多不符常情之處，自非
    可採。
　②至被告甲○○、辰○○固均稱交付門票乙事與台鎔公司申請案並
    無任何關聯，然以前述被告辰○○當時僅請託被告甲○○協助處
    理台鎔公司申請案乙事，被告甲○○又確實為被告辰○○指示下
    屬郭振寰盡速審核，且被告辰○○請託、被告甲○○依被告辰○○
    之請託辦理係發生在107年4月11日，距被告甲○○107年4月23
    日索求財物僅短短10餘天，則以前述密接時點、別無其他請
    託或利害關係案件，被告甲○○、辰○○對於索求門票與台鎔公
    司申請案，竟會認毫無關聯，實有可疑；何況被告甲○○認與
    台鎔公司申請案毫無關聯之說詞，亦不符其之前供述，自更
    難憑採；而被告辰○○前既稱不知台鎔公司申請案之結果，則
    被告辰○○豈會對於申請案乙事，猶如過往雲煙毫不在意，並
    對於於請託不久後，被告甲○○即索求財物不會產生任何遐想
    ，均徵其等辯詞不可信。
　③另被告甲○○辯護人雖稱被告辰○○並無行賄之動機、必要云云
    。然查，被告辰○○縱使僅是掛名台鎔公司之副董事長，被告
    辰○○自承其確實有台鎔公司之股權（本院矚訴字卷八第23頁
    ），此並有前開台鎔公司資本總額表存卷可憑，則對於台鎔
    公司屬有利事項之申辦「污染物排放權許可證」變更乙事，
    被告辰○○又會毫豈無利害關係，尤其被告辰○○也自承台鎔公
    司申請案實為其岳父囑託辦理（見偵字第4640號卷三第96頁
    背面），則被告辰○○既受岳父之命，焉有可能對於台鎔公司
    前開申請案毫不在意，遑論若台鎔公司申請案對被告辰○○根
    本舉無輕重，其又何必請託被告甲○○。是被告甲○○之辯護人
    辯稱被告辰○○無行賄之動機、必要云云，不足憑採。
　⒑準此，被告甲○○上開收受賄賂、被告辰○○交付賄賂之犯行，
    均可認定。
　㈦向玖泰公司負責人巳○○索賄部分：
　⒈訊據被告巳○○對上開犯罪事實欄一、㈦⒈⒉之事實均坦承不諱；
    被告甲○○則雖坦承有自被告巳○○分別收受7萬元禮券及5萬元
    禮券，及有將創奕公司服務建議書交予被告巳○○等事實，惟
    仍矢口否認有何違背職務收受賄賂、洩漏國防以外應秘密訊
    息、文書犯行，辯稱：伊兩度向被告巳○○索取禮券，都是基
    於與被告巳○○之交情而請其贊助，與採購案均無關，至於交
    付服務建議書，則是因為認為該服務建議書技術含量不是很
    高，認為不是秘密云云。被告甲○○之辯護人則為其辯稱：被
    告甲○○與巳○○為長年好友，被告巳○○案發前已多次贊助被告
    甲○○，且被告巳○○不僅曾經贊助被告甲○○尾牙，亦曾贊助新
    竹縣政府之尾牙禮券，本案並無逸脫常軌，也無特殊對價。
    被告巳○○對其公司參與採購案有自信，又能以其他管道取得
    創奕公司之服務建議書，並無行賄之必要與動機。被告巳○○
    縱使有意透過交付財物取得採購案，亦屬其片面期待，被告
    甲○○無從認知，兩人也未達成合意。被告甲○○、巳○○達成交
    付財物合致時，均不知被告甲○○為評選委員，不可能對被告
    甲○○身為評選委員職務上行為，產生對價云云。
　⒉犯罪事實欄一、㈦⒈部分：
　①桃園市政府工務局受桃園市政府交通局委託辦理107年度標誌
    標線維護採購案，巳○○所經營之玖泰公司為投標廠商之一，
    甲○○則係採購案評選委員。又前開採購案於107年3月9日公
    告招標，107年3月20日開標，107年3月28日下午3時許召開
    評選會議，107年4月16日決標，由玖泰公司得標等事實，有
    該107年度標誌標線維護採購案卷宗資料在卷可查（偵字第2
    0596號卷一第33至74頁)，此部分事實，首堪認定。而被告
    甲○○於當時為桃園市經發局局長外，又擔任107年度標誌標
    線維護採購案之評選委員，就前開採購案行使評選委員職權
    時，係依政府採購法從事於公共事務，具有法定權限之公務
    員，且關於該採購案之評選事項，均係其職務上行為。
　②被告甲○○有於前開採購案評選委員會甫結束後之107年3月28
    日下午4時38分許，以上開犯罪事實欄一、㈦⒈所示之方式向
    被告巳○○索取7萬元禮券，被告巳○○則於107年4月3日前往桃
    園市八德區介壽路之某大潤發賣場，購買面額7萬元之禮券
    後，在被告甲○○辦公室將前開禮券交予被告甲○○之事實，為
    被告甲○○（見偵字第4640號卷一第10頁背面、偵字第1813號
    卷三第61頁、偵字第1813號卷四第5頁背面、本院矚訴字卷
    二第78頁）、巳○○（見本院矚訴字卷一
　　第345頁、本院矚訴字卷八第64至67頁、本院矚訴字卷十第2
    3、428頁)所是認，並有玖泰公司帳戶存摺影本（見偵字第4
    640號卷一第157頁背面）、被告甲○○、巳○○所為之通訊軟體
    對話紀錄（見本院矚訴字卷九第293至301頁）在卷可稽，此
    部分事實，洵可認定。
　③被告甲○○於108年2月22日調詢時稱：伊都是趁包含同案被告
    巳○○在內等人有事情請託伊，伊就順勢請求其等提供資源，
    平常也不好意思開口等語。於107年3月、12月間，被告巳○○
    有2個交通改善的委託案，伊是評選委員，被告巳○○知道伊
    是評選委員，有請伊多幫忙，所以伊有請被告巳○○贊助7萬
    元、5萬元禮券等語（見偵字第1813號卷三第59頁背面、第6
    1頁)，是被告甲○○自承確有借擔任107年度標誌標線維護採
    購案評選委員之機會，向被告巳○○請求贊助7萬元禮券之事
    實；佐以被告巳○○於本院作證時也稱：會贊助禮券給被告甲○○，當然還是會有使被告甲○○讓玖泰公司參與之採購案分數
    打高一點的想法，做生意以和為貴，不要樹立敵人，這樣做
    多少對於採購案的評選有幫助。伊也認為被告甲○○在107年
    度標誌標線維護採購案擔任評選委員有幫到忙，也是要謝謝
    被告甲○○，才會購買7萬元禮券給被告甲○○等語（見本院矚
    訴字卷八第84、88、97、98頁)，是被告巳○○也明確供稱係
    因認為被告甲○○擔任前開採購案評選委員且使玖泰公司順利
    得標，才會購買禮券酬謝被告甲○○等情。綜合被告甲○○、巳
    ○○上開所陳，並以被告甲○○身為採購案評選委員，本應知不
    應與參與採購案廠商為程序外接觸，竟於評選會議甫結束後
    ，隨即傳送訊息予被告巳○○暗示得標，並即再索求禮券，若
    非確有以其評選委員之身分，且認對於玖泰公司得標有其影
    響力，又豈會違反規定而於決標前即暗示玖泰公司得標，更
    於評選會議後不久之敏感時刻，旋即索求財物，當已足認被
    告甲○○係於評選會議結束後，刻意展示其對於評選結果發生
    有利玖泰公司之影響力，而藉此向被告巳○○索求財物，而被
    告巳○○對此也有所認知，並為酬謝被告甲○○，方交付禮券與
    被告甲○○收受，是依前開最高法院110年度台上字第1913號
    判決意旨，被告甲○○此部分收受賄賂、被告巳○○此部分交付
    賄賂之犯行，均可認定無疑。
　⒊犯罪事實欄一、㈦⒉部分：
　①桃園市政府交通局於107年11月間，委託桃園市政府工務局辦
    理108年度交通號誌維護採購案，該採購案於107年11月29日
    公告招標，107年12月11日開標，於107年12月19日召開評選
    會議，107年12月27日決標，玖泰公司為投標廠商之一，甲○○亦獲聘擔任該採購案之評選委員之事實，有108年度交通號
    誌維護採購案卷宗資料存卷可考（見偵字第20596號卷二第7
    5至175頁），此部分事實，洵堪認定。又擔任108年度交通
    號誌維護採購案之評選委員，就前開採購案行使評選委員職
    權時，係依政府採購法從事於公共事務，具有法定權限之公
    務員，且關於該採購案之評選事項，均係其職務上行為。
  ②被告甲○○有於107年11月29日上午6時41分許，以通訊軟體傳
    送「想拜託學長贊助50K的家樂福禮券，尾牙抽獎用，可以
    嗎？」訊息予被告巳○○，向巳○○索求5萬元禮券等事實，為
    被告甲○○（見偵字第4640號卷一第10頁背面、偵字第1813號
    卷三第61頁、偵字第1813號卷四第5頁背面、本院矚訴字卷
    二第78頁）、巳○○（見本院矚訴字卷一第345頁、本院矚訴
    字卷八第66、67頁、本院矚訴字卷十第23、428頁）所是認
    ，並有被告甲○○、巳○○所為之通訊軟體對話紀錄在卷可憑（
    見本院矚訴字卷九第333至335頁），此部分事實，亦可認定
    。佐以被告巳○○於審理中所稱：「（問：為何11月29日到12
    月15日，為何12月15日這天才去領錢去買禮券？）這個就很
    難解釋，因為有時候要看自己的時間狀況去做調整，也沒有
    說答應給人家，我隔天就去拿，然後就直接轉手送到市府去
    ，就我剛剛講的，有時候我有事情到市府，我才會順道去處
    理這個事情，因為這個事情不是很急的東西。（問：你有想
    說其實你跟甲○○並非真的禮尚往來，因為甲○○跟你要的東西
    價值都比較高，甲○○送你的東西其實就真的只是一般年節的
    那種饋贈，你是否有想到說甲○○跟你要東西，你有想要拖的
    意思？）就是我們做生意的總是以和為貴，這東西就是人和
    ，與其這樣去塑造一個阻礙你的人，總是不好的。（問：所
    以你的意思是你沒有想要拖的意思？還是有一點點想要拖的
    意思？）多多少少會，難免，你付出了這個贊助人家，你當
    然希望他能夠多多少少幫一點忙，這個是難免的，你不可能
    說我贊助人家，完全都沒有，那個東西不大可能。（問：因
    為你的時間點，你都不是馬上去做這件事情，所以甲○○跟你
    要禮券，你都不是馬上去買，然後馬上給甲○○，我的意思是
    甲○○跟你要東西，你有無想要稍微拖延一下的意思？）有，
    要不然為什麼會拖那麼久」等語（本院矚訴字卷八第102頁
    ），可知被告巳○○雖於被告甲○○索求財物時雖即允諾，但其
    實心中仍有拖延之意。
　③被告巳○○係於107年12月15日前往新北市林口區某家樂福賣場
    購買面額5萬元之禮券乙情，為被告巳○○供承明確（見偵字
    第4640號卷一第182頁背面、本院矚訴字卷八第67、101頁）
    ，並有玖泰公司帳戶存摺影本等件（見偵字第4640號卷一第
    158頁）存卷可考，堪予認定；又被告甲○○係於107年12月19
    日評選會議後之某日，交付創奕公司服務建議書之事實，為
    被告甲○○（見偵字第1813號卷四第6頁）、巳○○（見偵字第4
    640號卷一第182頁、本院矚訴字卷八第69頁）陳述在卷，此
    情亦可認定。再參被告巳○○於本院作證時稱：伊不太記得是
    何時將禮券拿給被告甲○○，但憑其印象，應該是在評選會議
    後，去拿服務建議書時，順便一起給被告甲○○，因為伊是有
    事到桃園市政府時，才一起給禮券，不會特別拿禮券過去，
    但不能確定等語（見本院矚訴字卷八第98、99頁），是被告
    巳○○固無法明確稱其交付禮券之確切時間，但也依其與被告
    甲○○之互動經驗，認不會特別拿禮券與被告甲○○，應該係收
    受服務建議書時順道交付禮券，也未有在收受服務建議書之
    前即交付禮券之記憶、印象，佐以被告巳○○也稱：應該是蠻
    後面交付等語（見本院矚訴字卷八第67頁），與前述所稱「
    要不然為什麼會拖那麼久」等情，應可合理推論被告巳○○係
    107年12月19日後始將前開禮券交予被告甲○○。
　④被告甲○○有於107年12月14日晚間7時39分許告知被告巳○○其
    採購委員身分：
　　被告巳○○於偵查、審理中一致稱被告甲○○於評選會議前，即
    告知其為108年度交通號誌維護採購案評選委員乙情（見偵
    字第4640號卷一第182頁、見本院矚訴字卷八第69頁），而
    觀諸被告甲○○、巳○○於107年12月17日下午4時38分之對話紀
    錄（本院矚訴字卷九第345至341頁），可見：
　　被告巳○○：創奕工程顧問公司近五年工程查核成績，如後所
                附。第5項成績雖為甲等（81分），但此項係
                因第6項查核成績不佳，被要求第2次查核。
　　被告巳○○：（傳送創奕近5年工程查核成績.pdf檔案予被告
                甲○○）
　　被告巳○○：再麻煩多多協助。另請將創奕之服務建議書留存
                ，提供給我參考，以便知己知彼，供擬訂未來
                投標策略
　　被告甲○○：（傳送表示OK之圖案）
　　　　　　　　（兩人之後至107年12月19日期間，再無任何
                對話）
　　若非被告巳○○已知悉被告甲○○為評選委員，豈會無端向被告
    甲○○稱108年度交通號誌維護採購案之競爭對手創奕公司過
    往成績非佳；也惟有如被告巳○○所述，係被告甲○○前已先告
    知其為108年度交通號誌維護採購案評選委員，否則被告巳○○豈會絲毫不畏懼被告甲○○得知其竟可以於評選會議前，即
    獲悉本應屬秘密之被告甲○○為該採購案評選委員乙事，而從
    被告甲○○對於被告巳○○向其索求創奕公司服務建議書表示被
    告巳○○知悉其為評選委員乙節，竟無任何驚訝或詢問被告巳
    ○○如何得知之反應以觀，亦證被告巳○○上開所述不假，足認
    被告甲○○確有於前開採購案評選會議前，即向被告巳○○洩漏
    其為108年度交通號誌維護採購案評選委員之訊息無疑。又
    被告巳○○於本院作證時，雖已不復記憶被告甲○○係何時告知
    為採購案評選委員，惟被告巳○○於108年1月25日偵訊時也稱
    ：在107年12月11日開標後，被告甲○○有以Line告知伊為評
    選委員乙事（見偵字第4640號卷一第182、183頁），佐以被
    告巳○○於本院審理中稱：被告甲○○不是當面跟伊講其係評選
    委員，應該是用Line說的，伊沒有用市話跟被告甲○○聯繫，
    大部分是用Line等語（見本院矚訴字卷八第92頁、見本院矚
    訴字卷十第459頁），再參被告甲○○、巳○○之通訊軟體對話
    ，可見自被告甲○○向被告巳○○索求前開禮券後，兩人並無任
    何關於被告甲○○為評選委員之文字訊息對話，且期間僅有於
    107年12月14日晚間7時39分進行一通時間為57秒之語音通話
    ，此有其二人通訊軟體對話紀錄在卷可憑（見本院矚訴字卷
    九第333至351頁），基此，當已足認被告甲○○係於107年12
    月14日晚間7時39分向被告巳○○洩漏其為108年度交通號誌維
    護採購案評選委員之身分。
　⑤被告甲○○有洩漏、交付國防以外之秘密訊息、文書之犯行：
　　按採購案評選委員對於所知悉之招標資訊，應予保密；委員
    對於受評廠商之投標文件內容及資料，除供公務上使用或法
    令另有規定外，應保守秘密，並不得挪作他用。評選後亦同
    ，分別為採購評選委員會委員須知第3點第2項、第11點第1
    項所明定，是108年度交通號誌維護採購案之評選委員訊息
    與投標廠商投標時所出具之投標文件，都屬國防以外應秘密
    之訊息、文書，且不論投標文件之「技術含量」如何，都不
    改變為秘密文書之性質，亦不因評選前、後異其性質。又以
    前述被告甲○○多次擔任採購案評選委員之經驗，被告甲○○對
    於上開規定，焉有不知之理，遑論桃園市政府交通局於107
    年12月11日寄發評選會議開會通知單時，亦檢附採購評選委
    員會委員須知予各評選委員，此有桃園市政府交通局107年1
    2月11日桃交資字第1070055469號函在卷可憑（見偵字第205
    96號卷一第131頁），被告甲○○更不可能推諉不知，從被告
    甲○○於偵查中也稱：依照伊的習慣，事先如果有人來問評選
    委員的事，伊都會避重就輕等語（見偵字第1813號卷四第5
    頁背面）益徵被告甲○○確實明知採購案評選委員身分確屬應
    秘密事項，然被告甲○○竟仍向被告巳○○洩漏其身為108年度
    交通號誌維護採購案評選委員之身分，嗣又交付因其評選委
    員身分所取得同為參與前開採購案之創奕公司投標時檢具之
    服務建議書予被告巳○○，所為當已合於刑法第132條所定之
    洩漏、交付國防以外之秘密訊息、文書之要件。被告甲○○無
    視前開明文規定，空言辯稱認創奕公司之服務建議書技術含
    量低而認不屬秘密云云，要屬事後卸責之詞，不足採信。
　⑥被告甲○○於108年2月22日調詢時自承確有借擔任108年度交通
    號誌維護採購案評選委員之機會，向被告巳○○請求贊助5萬
    元禮券之事，已如前述，參以被告甲○○於107年11月29日向
    被告巳○○索求5萬元禮券後，竟又於107年12月14日，主動告
    知被告巳○○其係評選委員身分，若非有意彰顯其評選委員身
    分對於採購案之影響力，豈會明知故犯；嗣再應被告巳○○之
    請託交付屬玖泰公司競爭對手之創奕公司投標文件，又再度
    違反規定而展示其身為評選委員之作用，堪認被告甲○○係以
    其身為採購案評選委員身分、得使玖泰公司順利取得採購案
    之影響力，確保被告巳○○將確實交付禮券，嗣果使玖泰公司
    得標，並取得被告巳○○交付之禮券，則被告甲○○具有違背職
    務收受賄賂主觀犯意與客觀行為，亦屬明確。
　⑦而被告巳○○不僅於本院審理中自白違背職務交付賄賂犯行（
    見本院矚訴字卷一第345頁、本院矚訴字卷十第23、428頁）
    ，且被告巳○○於本院審理中也稱：伊向被告甲○○表示的「再
    麻煩多多協助」有請被告甲○○分數打高一點之意思，伊會給
    被告甲○○贊助，當然也是有被告甲○○對於玖泰公司投標的採
    購案能有所幫助，分數打高一點，才願意交付等語，伊都贊
    助了，當然希望被告甲○○幫點忙，這是難免的，不可能說完
    全沒有等語（見本院矚訴字卷八第68、69、第102頁），即
    被告巳○○確有以交付禮券作為被告甲○○能協助玖泰公司取得
    採購案之對價，另從被告巳○○於偵查中自承獲悉被告甲○○涉
    及貪汙案遭調查後，有刪除與被告甲○○通訊軟體對話之舉動
    （見偵字第4640號卷一第180頁背面、第183頁），若被告巳
    ○○未認知其行為涉及行賄，而屬正大光明基於情誼與身為公
    務員之被告甲○○往來，又豈會刻意刪除對話紀錄，而有意規
    避查緝，亦徵被告巳○○確有行賄之意思無疑。至被告巳○○雖
    於本院作證時稱：其向被告甲○○索取創奕公司服務建議書與
    交付禮券乙事無關云云，然被告巳○○係得知被告甲○○評選委
    員身分後，即主動向被告甲○○索取至少當時被告巳○○無法輕
    易獲得之創奕公司服務建議書，此一基於被告甲○○評選委員
    身分而有求被告甲○○之舉動，被告巳○○豈有可能與其有意透
    過被告甲○○協助取得採購案之目的完全切割，況被告巳○○之
    後對於起訴書記載之犯罪事實仍予認罪（本院矚訴字卷十第
    23、428頁），是被告巳○○此部分之陳述不足採信，應認被
    告巳○○交付禮券仍與被告甲○○交付服務建議書有所對應，職
    是，被告巳○○對被告甲○○身為採購案評選委員，竟交付競爭
    對手服務建議書之違背職務行為而交付賄賂之犯行，亦可認
    定。
　⒋被告甲○○與其辯護人辯詞不可採之說明：
　①被告甲○○辯稱：伊兩度向被告巳○○索取禮券都是基於與被告
    巳○○之交情，請伊贊助，與採購案均無關云云，辯護人也稱
    ：被告甲○○與巳○○為長年好友，被告巳○○案發前已多次贊助
    被告甲○○，且被告巳○○不僅曾經贊助被告甲○○尾牙，亦曾贊
    助新竹縣政府之尾牙禮券，本案並無逸脫常軌，也無特殊對
    價云云。然查，上開所辯，不僅與被告甲○○先前供述不符，
    且無論被告巳○○、甲○○之前交情如何、又有多少餽贈經驗，
    只要產生業務往來而與公務員之職務具有特定關係時，任何
    人都可輕易認知，即不得再與公務員有金錢、財物、利益往
    來，被告甲○○明知身為採購案評選委員，猶仍向被告巳○○索
    取禮券，豈能謂如此行為並無逸脫常軌，尤其被告甲○○就10
    7年度標誌標線維護採購案，係在該案評選會議結束後，先
    暗示玖泰公司得標，復旋即索求財物，於此情狀還能稱合於
    其等過往之交際常情，顯然昧於現實；而就108年度交通號
    誌維護採購案，被告甲○○更係刻意透漏其評選委員身分，更
    有交付玖泰公司競爭對手之創奕公司投標文件，更難認此合
    於常情，被告、辯護人上開所辯，均非可採。
　②至辯護人所稱被告巳○○對其公司參與採購案有自信，並無行
    賄之必要與動機云云，然被告巳○○已明確稱投標採購案本來
    就不可能保證得標，若多一個助力更好等語，已如前述，自
    非無行賄之動機與必要；辯護人又辯稱：被告巳○○縱使有意
    透過交付財物取得採購案，亦屬其片面期待，被告甲○○無從
    認知，兩人也未達成合意云云。然查，於採購案評選之際，
    參與廠商期約、交付財物與評選委員，若仍認不存有協助該
    廠商取得採購案之意，顯然悖於常理，尤其被告甲○○就107
    年度標誌標線維護採購案，乃先暗示得標後隨即主動索求財
    物，就108年度交通號誌維護採購案，則係索求財物後又刻
    意透漏評選委員身分，以上述被告甲○○所為異常舉動，自難
    採信被告甲○○不知對於上開被告巳○○交付財物之目的。
　③辯護人再辯稱：被告甲○○、巳○○達成交付財物合致時，均不
    知被告甲○○為評選委員，不可能對被告甲○○身為評選委員之
    職務上行為產生對價云云。然查，就107年度標誌標線維護
    採購案，證人巳○○雖稱被告甲○○於107年3月28日之前就有向
    其索求禮券，然觀諸被告甲○○、巳○○所為通訊軟體對話紀錄
    （見本院矚訴字卷九第289至293頁），於被告甲○○於107年3
    月28日向被告巳○○索求禮券前，全無類此被告甲○○向被告巳
    ○○索討禮券之相關對話，參以被告巳○○前述與被告甲○○之往
    來，都係以通訊軟體Line之方式為之，自難認被告甲○○於10
    7年3月28日之前即向被告巳○○索求禮券，是被告巳○○恐係因
    為時間久遠導致記憶有所混淆，此從被告甲○○若於107年3月
    28日前已向被告巳○○索求禮券，又何必再次向被告巳○○表示
    「70k」亦可徵；而就108年度交通號誌維護採購案，被告巳
    ○○縱使於107年11月29日時有所允諾，但也係刻意拖延，已
    難認真有交付禮券意思，再者，無論被告巳○○於107年11月2
    9日有無允諾交付，然當玖泰公司投標108年度交通號誌維護
    採購案，且被告甲○○受聘擔任採購案評選委員，因而產生被
    告甲○○身為評選委員之公務員職務上行為時，雙方本應停止
    任何財物、金錢往來，或是被告甲○○應主動辭任評選委員身
    分，但被告甲○○均捨此未為，而被告巳○○亦係有意藉被告甲○○評選委員身分順利取得採購案及創奕公司之服務建議書，
    此時若認雙方之後交付、收受財物之舉動，係基於之前所達
    成之合致，而與採購案全無任何關聯，實殊難想像，也悖於
    常情，自無從採信。
　⒋準此，被告甲○○、巳○○上開2次犯行，均可認定。
　㈧向卓爾交通事務所負責人乙○○索賄部分：
　⒈訊據被告甲○○、乙○○固均坦承被告甲○○有自被告乙○○收受上
    揭犯罪事實欄一、㈧⒈⒉⒊所載之現金2萬元、威爾鋼10盒、禮
    券4萬元之事實，惟其二人均矢口否認犯行，被告甲○○、乙○○與其等各自辯護人之辯詞如下：
　①被告乙○○辯稱：伊交付這些財物與交評審查會議都無關，伊
    跟被告甲○○從90年就有餽贈關係，因為被告甲○○在其當教授
    之前就幫伊很多，本案才會支援被告甲○○云云；被告乙○○之
    辯護人則辯稱：就犯罪事實欄一、㈧⒈部分，被告乙○○與被告
    甲○○為多年好友，被告乙○○之前即已資助被告甲○○，也曾提
    供資金給被告甲○○學校使用，雙方私下經常互通往來，本次
    僅係單純朋友間之交際，與被告甲○○職務上行為並無關係。
    被告乙○○以開玩笑的口吻要求被告甲○○出席會議，也未表示
    就該次會議給予對價，亦非主動致贈財物，係因被告甲○○事
    後索求財物，認為被告甲○○有經濟缺口，而同意資助2萬元
    ，主觀上非出於行賄之意思，否則被告乙○○豈會經被告甲○○
    一再催促始交付2萬元。另被告甲○○對於交評審查會議並無
    裁決權。就犯罪事實欄一、㈧⒉部分，於被告甲○○主動聯繫被
    告乙○○前，被告乙○○並未主動聯繫，亦未要求被告甲○○出席
    ，而被告甲○○就交評審查會議結論又無決定權，無從認定被
    告乙○○係因為使交評審查會議順利通過始交付財物。而被告
    乙○○前已有為被告甲○○代購壯陽藥之經驗，本次亦係基於私
    人交情而允以購買威爾鋼，與交評審查會議無關而無對價關
    係，被告乙○○非出於行賄之意思交付財物。就犯罪事實欄一
    、㈧⒊部分，被告甲○○、乙○○所為通話紀錄，均無提及交評審
    查會議，無從認定被告乙○○有要求被告甲○○出席交評審查會
    議之意思，且被告乙○○有意行賄，又豈會在被告甲○○卸任經
    發局長後，始交付4萬元禮券，亦證與交評審查會議無關云
    云。
　②被告甲○○辯稱：被告乙○○交付這些財物是因為與伊多年交情
    ，與交評審查會議無關云云。被告甲○○之辯護人則辯稱：被
    告甲○○與被告乙○○係長年好友，關係親密，並有長達數10年
    間、數百萬元之長期餽贈。被告乙○○致贈之現金、威爾鋼、
    禮券都有前例，本案並未逸脫常軌。被告乙○○也稱無不法聯
    想，給付原因係出於早年之恩情及餽贈。就威爾鋼部分，被
    告甲○○有表明要付款的意思，係代買性質。就禮券部分。雙
    方合意交付財物之時點，早於被告乙○○送件入審查會的時間
    ，顯見交付財物並無對價關係。依被告乙○○之證詞，被告乙○○也無行賄之動機與必要。況若被告乙○○有意透過致贈財物
    換取被告甲○○對其有利之行為，然其所致贈之金額與所能取
    得之報酬顯不相當。而被告甲○○卸任局長職務後，被告甲○○
    、乙○○兩人仍有產學合作之贊助關係，也可證雙方非基於特
    定職務行為而交付、收取賄賂云云。
　⒉107年8月27日交評審查會議部分：
　①緣桃園市政府交通局依「桃園市基地開發影響評估審查規定
    」及「桃園市基地開發交通影響評估審議小組要點」，需聘
    請委員召開「基地開發交通影響評估審查會議」（下稱交評
    審查會議），以針對轄內之基地開發案件進行評估審查。甲○○於107年間獲聘擔任桃園市政府交評審議小組委員。適由
    被告乙○○所經營之卓爾交通事務所於107年間承攬新潤建設
    股份有限公司之「龜山區樂捷段14、15地號等2筆土地店鋪
    、辦公室及集合住○○○○○○○○○○○○○○○○○○○○區○○○段○○○段00地
    號等23筆土地店鋪及住宅新建工程」等工程案之交通影響評
    估業務，該2件工程經桃園市政府交通局排定於107年8月27
    日下午1時30分召開交評審查會議，甲○○亦為該次交評審查
    會議之評審委員等情，為被告甲○○（見本院矚訴字卷二第78
    頁）、乙○○（見本院矚訴字卷一第345頁）所不爭執，並有
    卷附龜山區樂捷段14、15地號等2筆土地店鋪、辦公室及集
    合住宅新建工程之交通影響評估卷宗資料之桃園市政府交通
    局函稿、簽呈、簽稿會核單、審查意見表、提案單、卓爾交
    通事務所函、107年度第18次交通影響評估審查會議紀錄、
    簽到表等相關審查資料附卷可考（見偵字第20596號卷二第2
    3至65頁），此部分事實，首堪認定。而被告甲○○於當時為
    桃園市經發局局長外，又於107年間擔任桃園市政府交評審
    議小組委員，就各次交評審查會議行使評選委員職權時（含
    107年8月27日、107年9月21日、107年12月18日交評審查會
    議），係依法令從事於公共事務，具有法定權限之公務員，
    且有關各次交評審查會議之審查事項，均係其職務上行為。
　②被告乙○○有如犯罪事實欄一、㈧⒈所示，於107年8月27日交評
    審查會議舉行前，兩度請託被告甲○○出席該次交評審查會議
    ，被告甲○○允諾，並出席該次會議後，復於交評審查會議當
    日下午2時52分許，傳送訊息向乙○○索取現金2萬元，被告乙○○則於107年9月6日中午某時許，在桃園市經發局附近之某
    餐廳內，將2萬元現金交予甲○○等事實，為被告甲○○（見本
    院矚訴字卷二第78頁）、乙○○（見本院矚訴字卷一第345頁
    ）所是認，並有如附表五編號1至4所示被告甲○○、乙○○通訊
    軟體對話可憑，此部分事實，亦可認定。
　③觀諸卷附龜山區樂捷段14、15地號等2筆土地店鋪、辦公室及
    集合住宅新建工程交通影響評估審查資料中之桃園市基地開
    發交通影響評估審查會提案單（見偵字第20596號卷二第43
    頁），可見107年8月27日所舉辦之交評審查會議，係被告乙○○承攬前開龜山區樂捷段14、15地號工程案交通影響評估事
    務後，第三度就交通影響審查評估事宜送請桃園市政府交通
    局審查，而第一次、第二次審查分別係在107年3月9日、107
    年5月9日，可知該工程案之交通影響評估審查，已進行一段
    時間，佐以如附表五編號1至4所示被告甲○○、乙○○之通訊軟
    體對話紀錄，可見被告乙○○不僅兩度請託被告甲○○出席交評
    審查會議，更稱「開不成會，會被業主幹譙」，堪認被告乙○○當有該次交評審查會議順利召開之強烈意欲，而被告甲○○
    面對兩次請託出席、更向其表示流會會被「業主幹譙」之被
    告乙○○，亦不可能不知被告乙○○有要其出席該次會議的強烈
    需求，並參被告甲○○於調詢時供認：有因包含被告乙○○等同
    案被告之請託，而請其等提供資源，因為平時也不好開口，
    而被告乙○○當時有送交評影響評估的案子到桃園市政府交通
    局審查，伊是審查委員，被告乙○○也有請求幫忙，就請被告
    乙○○提供現金2萬元與威爾鋼等語（偵字第1813號卷三第59
    頁反面、第61頁），而該次審查會議於107年8月27日於下午
    1時30分召開後，被告甲○○隨即於同日下午2時52分前某時許
    ，向被告乙○○索求現金2萬元，時間點不僅與該次交評審查
    會議有密切關聯，再參被告甲○○傳送索求現金之訊息後，又
    有收回該訊息之舉動，顯然不欲人知有向被告乙○○索求財物
    ，自已足認被告甲○○係認其已順應被告乙○○之請託，出席該
    次交評審查會議，因而藉此向被告乙○○索取回報，而從被告
    甲○○索求財物之巧妙時機，被告乙○○不可能不知其主觀意圖
    ，然被告乙○○不僅當場允諾會交付財物，後也確實交付財物
    予被告甲○○，亦堪認其係感念被告甲○○配合出席該次審查不
    致流會而予以酬謝。職是，被告甲○○既就其身為桃園市政府
    交評審議小組委員且出席審查會議之職務上行為，向被告乙○○索求財物，而被告乙○○也因而予以酬謝，當已足認交付財
    物行為與被告甲○○之職務上行為具有對價關係，且被告甲○○
    與被告乙○○確係分別出於收受賄賂、交付賄賂之意思為上開
    行為。
　⒊107年9月21日交評審查會議部分：
　①卓爾交通事務所於107年間承攬新潤興業股份有限公司「桃園
    市○○區○○段00○00○00○00○0○地號店鋪、集合住宅新建工程」
    工程案之交通影響評估事務，該工程經桃園市政府交通局排
    定於107年9月21日下午1時30分召開交評審查會議，甲○○亦
    為該次交評審查會議之評審委員等事實，為被告甲○○、乙○○
    所不爭執，並有卷附桃園市○○區○○段00○00○00○00○0○地號店
    鋪、集合住宅新建工程之交通影響評估卷宗資料之桃園市政
    府交通局函稿、簽呈、簽稿會核單、審查意見表、提案單、
    卓爾交通事務所函、107年度第21次交通影響評估審查會議
    紀錄、簽到表、桃園市政府函等相關審查資料附卷可考（見
    偵字第20596號卷二第至66至129頁），此部分事實，洵勘認
    定。
　②而被告甲○○有如犯罪事實欄一、㈧⒉所示，於107年9月21日下
    午1時30分所召開之評選會議前之上午11時45分，傳送訊息
    予被告乙○○，請求交付威爾鋼10盒之事實，而被告乙○○則於
    107年10月5日下午某時許，至桃園市經發局甲○○辦公室將威
    爾鋼10盒交付予甲○○收受等事實，為被告甲○○（見本院矚訴
    字卷二第78頁）、乙○○（見本院矚訴字卷一第345頁）所是
    認，並有如附表五編號5至8所示被告甲○○、乙○○通訊軟體對
    話可憑，此部分事實，亦可認定。
　③又被告乙○○承攬「桃園市○○區○○段00○00○00○00○0○地號店鋪
    、集合住宅新建工程」工程案之交通影響評估事務後，於10
    7年2月7日第一次提請桃園市政府交通局為交通影響評估審
    查，嗣未能完成審查，而又陸續召開多次交評審查會議，於
    107年9月21日所召開之交評審查會議，則係該工程案之第5
    次，有卷附桃園市基地開發交通影響評估審查會提案單在卷
    可憑（見偵字第20596號卷二第104頁），可見該工程案之交
    通影響評估也已進行一段時間，以前述「龜山區樂捷段14、
    15地號等2筆土地店鋪、辦公室及集合住宅新建工程」第三
    次送審查，即為業主所催促，自可合理推認就第五度審查且
    辦理交通影響評估耗費更長時間之「桃園市○○區○○段00○00○
    00○00○0○地號店鋪、集合住宅新建工程」，被告乙○○亦有強
    烈通過該次交評審查會議之意欲。而身為桃園市政府交評審
    議小組委員之被告甲○○，亦應知悉該工程案係第五次送審，
    則對於被告乙○○有通過該次交通審查之強烈意圖，當亦可預
    見，則被告甲○○竟於評選會議前夕，向被告乙○○索求威爾鋼
    ，時間點尤其巧妙，且被告甲○○於索求威爾鋼後，又有收回
    訊息之舉，即不願他人見其向被告乙○○索取財物，被告甲○○
    上開異常行為，顯非正當且合於常情之社交往來，當已足認
    被告甲○○係以其身為桃園市政府交評審議小組委員，對於審
    查結果有一定影響力，而藉此向被告乙○○索求財物，而被告
    乙○○面對竟在評選當日上午索求財物之被告甲○○，不可能不
    會預見其係要藉機索求財物，而為使該次交評審查會議順利
    通過，因而允諾被告甲○○之需求，嗣更確實交付威爾鋼予被
    告甲○○，被告甲○○具有收受賄賂之行為、被告乙○○亦屬交付
    賄賂之行為，均可認定。至於被告甲○○之辯護人、被告乙○○
    固均辯稱被告甲○○當時係委託被告乙○○代買威爾鋼云云，然
    查，依附表五編號1至5所示被告二人之對話紀錄，均未見其
    等有何代買威爾鋼價錢、數量之相關討論，事後也未見任何
    付款之對話，已難採認確有代買威爾鋼乙事，復觀諸附表五
    編號8所示對話，被告甲○○於訊息中也使用「你『送』的東西
    」之用語，更難認雙方當初有何代買協議，上開辯詞，不足
    採信，先予敘明。　
　⒋107年12月18日交評審查會議部分：
　①經查，卓爾交通事務所於107年間承攬展昇建設股份有限公司
    「桃園區中路三段20地號等1筆土地集合住宅暨辦公室、店
    鋪新建工程」及遠雄航空自由貿易港區股份有限公司「大園
    區貨運段7地號等1筆土地」等工程案之交通影響評估事務，
    該2件工程案經桃園市政府交通局排定於107年12月18日下午
    1時30分召開交評審查會議，甲○○亦為該次交評審查會議之
    評審委員等事實，有桃園區中路三段20地號等1筆土地集合
    住宅暨辦公室、店鋪新建工程之交通影響評估之桃園市政府
    交通局函、卓爾交通事務所函、桃園市政府函、107年第28
    次交通影響評估審查會議紀錄、簽到表等相關審查資料附卷
    可查（見偵字第20596號卷二第130至144頁），此部分事實
    ，亦可認定。　
　②又被告甲○○、乙○○均供認被告乙○○有事先向被告甲○○請求出
    席107年12月份召開之交評審查會議，被告甲○○有向被告乙○○索求4萬元禮券，嗣被告乙○○於107年12月18日交評審查會
    議結束後之108年間某日，有交付4萬元禮券予被告甲○○等情
    ，為被告甲○○（見本院矚訴字卷二第78頁）、乙○○（見本院
    矚訴字卷一第345頁）所是認，佐以附表五編號10至編號14
    所示被告甲○○、乙○○之對話紀錄，亦可見被告乙○○有於107
    年11月30日請求被告甲○○出席交評審查會議，被告甲○○允諾
    後，於107年12月8日以通訊軟體傳送「別忘了40k的大潤發
    禮券喔!」訊息，向被告乙○○索求4萬元之禮券，於107年12
    月18日交評審查會議翌日之107年12月19日，被告甲○○再次
    傳送「別忘了40k的大潤發禮券喔!（12月中旬搞定）」訊息
    ，提醒被告乙○○交付財物，是被告乙○○於交評審查會議前之
    107年11月30日，事先請託被告甲○○出席交評審查會議，被
    告甲○○亦於該次交評審查會議開始前之107年12月8日向被告
    乙○○索求4萬元禮券，又於交評審查會議結束翌日之107年12
    月19日，再向被告乙○○索求前開禮券，後被告乙○○則於108
    年1月初某日將該4萬元禮券交付予被告甲○○等事實，洵可認
    定。
　③又被告乙○○既特意事先請託被告甲○○出席12月中旬舉辦之交
    評審查會議，自可認被告乙○○亦冀求其所承攬之「桃園區中
    路三段20地號等1筆土地集合住宅暨辦公室、店鋪新建工程
    」及遠雄航空自由貿易港區股份有限公司「大園區貨運段7
    地號等1筆土地」等工程案之交通影響評估事務，能夠於107
    年12月順利召開交評審查會議，避免因出席人數不足而流會
    ，而被告甲○○於受請託後不久，即向被告乙○○索求4萬元禮
    券，又於交評審查會議結束翌日，再度提醒被告乙○○應確實
    交付財物，被告甲○○索求財物之時機點，都與被告乙○○請託
    其出席之該次交評審查會議有緊密關聯，而身為桃園市政府
    交評審議小組委員之被告甲○○，竟在前開與交評審查會議緊
    密關聯之巧妙時機，向受審查之被告乙○○索求財物，稍具常
    理知識之人，皆得輕易認知此不符合社交常情，堪認被告甲○○係以其身為桃園市政府交評審議小組委員且出席審查會議
    之職務上行為，向被告乙○○索求財物，而被告乙○○也因而予
    以酬謝，當足認被告乙○○交付財物行為，與被告甲○○之職務
    上行為具有對價關係，且被告甲○○、乙○○確係分別出於收受
    賄賂、交付賄賂之意思為上開行為。至被告甲○○、乙○○與其
    等辯護人雖均辯稱：被告乙○○之前早有致贈財物予被告甲○○
    或受被告甲○○請求而贊助尾牙之慣例，此次也係基於二人交
    情而依循前例，並無違社交常情云云，然查，被告甲○○於其
    卸任桃園市經發局局長一職後（附表五編號14），即向被告
    乙○○表示「要支援我的禮券還有嗎?」，顯然被告甲○○對於
    其身分改變後，被告乙○○是否仍會依其索求而交付財物乙事
    ，也有所擔憂，若本次索求財物、允諾財物真係基於雙方交
    情、之前致贈財物、尾牙贊助之慣例，則被告甲○○又豈會因
    其身分轉變而有所顧慮，足徵上開辯詞可疑，不足採信。
　⒌被告甲○○、乙○○與其等辯護人其餘辯詞不足採信之理由：
　①被告甲○○、乙○○與其等辯護人雖均辯稱：被告甲○○、乙○○交
    情良好，早有致贈財物慣例，本案被告甲○○索求財物，被告
    乙○○依被告甲○○之要求交付財物，都係基於二人之前交情，
    與被告乙○○承攬案件之交評審查會議無關云云，然查，稍具
    常理知識之人都可以輕易認知，具有審查權限之人與受其審
    查之人，至少於審查之際，應避免有任何財物、金錢往來，
    以免影響審查之公平性，被告甲○○、乙○○對此又豈有可能不
    知，是無論被告甲○○、乙○○之前交情如何、又有多少次餽贈
    ，當被告甲○○身為桃園市政府交評審議小組委員，而將審查
    被告乙○○向桃園市政府交通局申請審核交通影響評估時，被
    告甲○○、乙○○既應避免再有之前的財物、金錢往來，以免惹
    人爭議，然被告甲○○竟三度主動索求財物，被告乙○○竟也皆
    予允諾嗣並致贈財物，若非其等別有所圖，又何必自招上開
    遭人懷疑之行為，自難以被告甲○○、乙○○之前交情、財物往
    來之慣例，為有利被告二人之認定。
　②被告乙○○之辯護人雖辯以：被告乙○○均係被動交付財物，且
    均未提及要以致贈財物作為被告甲○○出席交評審查會議或使
    交評審查會議通過審查之對價，是被乙○○交付財物行為並無
    對價關係，亦無行賄之犯意云云。然查，被告甲○○索求財物
    之時機，或係在交評審查會議結束當天不久，或係交評審查
    會議召開前夕，或係請託出席交評審查會議後不久及交評審
    查會議結束翌日，被告乙○○對於前開巧妙時間焉有可能不聯
    想與交評審查會議有關，所辯不足採信；再被告乙○○縱未言
    明要以財物作為被告甲○○為特定行為之對價，然收受、交付
    賄賂者，為避免遭查獲，常常特意隱晦雙方交付之真實原因
    、目的，或另以其他名目代之，已如前述，自不能以被告乙○○未明示即為有利被告乙○○之認定。被告乙○○之辯護人再辯
    稱：被告甲○○向被告乙○○索求財物後，有遲延給付情形，若
    係基於對價，豈可能如此云云。然查，就上開犯罪事實欄一
    、㈧⒈⒉⒊部分，或係被告甲○○於交評審查會議結束後方索求財
    物，或係索求財物後不久即召開交評審查會議，則被告乙○○
    既已達其目的，縱使其對價給付稍有遲延，也不足為奇；被
    告乙○○之辯護人又辯稱：被告甲○○縱使身為交評審議小組委
    員，亦無任何決定權云云。然查，就犯罪事實欄一、㈧⒈⒊部
    分，本院所認定具有對價關係者，係被告甲○○以其交評審議
    小組委員身分，出席交評審查會議之職務上行為，與被告甲○○就該次交評審查會議有無審查權限無涉；又就犯罪事實欄
    一、㈧⒉部分，因收受、交付賄賂犯罪之公務員特定職務上行
    為，本不要求具有最終裁決權，否則於行政實務上，往往係
    由機關首長或按層決行，則不具有最終裁決權之經辦公務員
    ，即可輕易藉此脫免貪污犯罪，顯有違貪污治罪條例之規範
    目的，是不能以被告甲○○僅係審查委員而無最終裁決權為有
    利被告之認定；被告乙○○之辯護人再辯稱：若被告乙○○有意
    行賄，豈會在被告甲○○卸任局長身分後仍然交付財物云云，
    然查被告甲○○既有交通影響評估審查經驗，又係大學教授出
    身，前又為桃園市經發局局長，與桃園市政府關係良好，自
    很有可能再度受聘擔任交評審議小組委員，若被告乙○○維持
    與被告甲○○之關係，對於其所經營之交通影響評估事業仍可
    能有一定助力，是其一方面基於前所達成之對價合致，另一
    方面則維持與被告甲○○之關係，因而交付財物予被告甲○○，
    並未悖於常理，不能以此被告乙○○未放棄對價給付遽認被告
    乙○○即無行賄之意思，而為有利被告乙○○之認定。
　③被告甲○○之辯護人雖辯稱：以被告乙○○證稱交評審查不會有
    審查未通過情形，都是修正後通過，故案子早晚會過，且不
    影響其報酬，因而主張被告乙○○無行賄之動機與犯意云云。
    然查，觀諸107年第21次交通影響評估審查會議紀錄（見偵
    字第20596號卷二第111至115頁），其中第一案即因故而未
    能通過審查而須修正、補充，另被告乙○○所承攬工程案之交
    通影響評估事務，也有同一工程案多次送審，且耗費相當時
    間之情，已如前述，則交評審查會議之通過與否，對於被告
    乙○○自不可能無多大影響，否則被告乙○○又何必請託被告甲○○務必出席交評審查會議，更向被告甲○○稱「流會會被幹譙
    」，而交評審查會議通過與否，又影響被告乙○○取得報酬之
    時機，對其當亦有利害關係，辯護人無視上情，遽謂被告乙○○無行賄之動機與必要，顯然無稽。被告甲○○之辯護人又稱
    ，就犯罪事實欄一、㈧⒊部分，被告甲○○早於107年11月25日
    向被告乙○○索求禮券，被告乙○○亦為相同陳述，是被告甲○○
    、乙○○雙方合意交付財物之時點，早於被告乙○○送件入審查
    會的時間，顯見被告乙○○交付財物與被告甲○○之職務行為無
    對價關係云云，然查，觀諸被告甲○○、乙○○該次對話之上下
    文即附表五編號9部分，被告甲○○、乙○○斯時全未提及關於
    禮券之隻字片語，則被告甲○○究竟請託被告乙○○辦理何事，
    實有疑問，自不能遽認被告甲○○當時就係向被告乙○○索求4
    萬元禮券；另被告甲○○之辯護人所辯稱：被告乙○○所致贈之
    金額與其所能取得之報酬顯不相當，故其交付財物並非行賄
    被告甲○○云云，然查，被告乙○○於本院作證時係稱：「（問
    ：就方才檢察官提示你的那幾個交評案，你每一個案子能夠
    拿到的報酬是多少？）每個案子10幾、20萬元。（問：所以
    你拿這個案子的報酬，拿來給甲○○好幾十萬元，其實對你是
    划不來的，是否如此？）是。」等語（見本院矚訴字卷八第
    179、180頁），可見辯護人當時係以被告乙○○自承於被告甲○○擔任局長期間交付財物之總金額，令被告乙○○與上開犯罪
    事實欄一、㈧⒈⒉⒊所示3次交評審查會議所取得之報酬權衡「
    划不划算」，與本院所認定各次交評審查會議所對應之財物
    價值顯然不同，自難為有利被告甲○○之認定，反而以被告乙○○所稱每次只要交付2萬至4萬元之財物，即可能達其目的而
    順利取得10、20萬元之報酬，又有何不划算可言，是辯護人
    上開所辯，亦屬無據。
　⒍準此，被告甲○○、乙○○上開3次犯行，均可認定。
　㈨綜上所述，本案事證明確，被告甲○○、己○、丑○○、壬○○、卯
    ○○、辰○○、巳○○、乙○○上開犯行均堪認定，本案事證明確，
    均應依法論科。至被告甲○○之辯護人雖就上開犯罪事實一、
    ㈣部分，請求傳喚古華花園飯店副總阮梅，待證事實為被告
    甲○○有於107年間向阮梅購買酒類，然查，若不能先確立被
    告甲○○向阮梅所購買之酒類即被告甲○○報支特支費之實際消
    費，即難認被告甲○○於107年間有無向阮梅購買酒類與本案
    待證事實有重要關係，爰依刑事訴訟法第163條之2第2項第2
    款規定，駁回此部分調查證據聲請。
二、論罪科刑：
　㈠無新舊法比較問題之說明：
　　被告甲○○、壬○○為上開犯罪事實一、㈣部分之使公務員登載
    不實行為後，刑法第214條雖於108年12月25日修正公布，而
    於同年12月27日施行生效，然本次修法就前開之罪之構成要
    件及刑度均無變動，僅係就罰金單位之文字有所修正，而不
    涉及金額實質上變動，應認並無法律變更而須新舊法比較之
    問題，而應依一般法律適用原則，逕行適用裁判時法論處。
　㈡論罪：
　⒈按貪污治罪條例分別規定公務員對於違背職務行為、對職務
    上行為收受賄賂罪。此所謂「職務上之行為」，係指公務員
    在其職務權責範圍內所應為或得為之行為而言。所謂「違背
    職務之行為」，係指對於職務上之義務有所違背而言，如本
    不應為而為，或應為而不為者而言（最高法院108年度台上
    字第4361號判決意旨參照）。又貪污治罪條例所謂「賄賂」
    ，係指金錢或可以金錢計算之有形財物而言；而該條例所謂
    「不正利益」，則泛指除賄賂以外，其他一切足以供人需要
    或滿足人慾望之有形或無形之利益皆在內，且不以經濟財產
    上之利益為限。諸如設定債權、免除債務、款待盛筵、介紹
    職位或媒妓作樂等等皆屬之（最高法院108年度台上字第191
    4號判決意旨參照）。
　⒉被告甲○○部分：
　①核被告甲○○上開犯罪事實一、㈠部分所為，係犯貪污治罪條例
    第5條第1項第3款之不違背職務收受賄賂、不正利益罪；就
    上開犯罪事實一、㈡部分所為，係犯貪污治罪條例第5條第1
    項第3款之不違背職務收受賄賂罪；就上開犯罪事實一、㈢部
    分所為，係犯貪污治罪條例第5條第1項第3款之不違背職務
    要求賄賂罪；就上開犯罪事實一、㈣所為，係犯貪污治罪條
    例第5條第1項第2款之公務員利用職務上之機會詐取財物罪
    、刑法第214條之使公務員登載不實罪；就上開犯罪事實一
    、㈤部分所為，係犯貪污治罪條例第5條第1項第3款之不違背
    職務收受賄賂罪；就上開犯罪事實一、㈥部分所為，係犯貪
    污治罪條例第5條第1項第3款之不違背職務收受賄賂罪；就
    上開犯罪事實一、㈦⒈部分所為，係犯貪污治罪條例第5條第1
    項第3款之不違背職務收受賄賂罪；就上開犯罪事實一、㈦⒉
    部分所為，係犯貪污治罪條例第4條第1項第5款之違背職務
    收受賄賂罪、刑法第132條之公務員洩漏、交付國防以外應
    秘密之消息、文書罪；就上開犯罪事實一、㈧部分所為，則
    均係犯貪污治罪條例第5條第1項第3款之不違背職務收受賄
    賂罪。
　②公訴意旨就附表一編號15部分之行為，就附表三編號3、5、6
    行為雖均漏未論及；然前開部分與本院認定被告甲○○有罪部
    分（即附表一編號1至14；附表三編號1、2、4)具有接續犯
    之實質上一罪關係（詳後述)，本院自得併予審究。公訴意
    旨就犯罪事實欄一、㈦⒉被告甲○○交付國防以外應秘密文書部
    分，雖於起訴書事實載明，但漏未論以交付國防以外應秘密
    文書罪，自應由本院補充。
　⒊被告己○部分：
　　核被告己○上開犯罪事實一、㈠所為，則係犯貪污治罪條例第
    11條第2項之不違背職務交付賄賂、不正利益罪。公訴意旨
    雖未論及附表一編號15部分犯行，然此部分與本院認定被告
    己○有罪部分（即附表一編號1至14)具有接續犯之實質上一
    罪關係（詳後述)，本院自得併予審究。
　⒋被告丑○○部分：
　　核被告丑○○就上開犯罪事實一、㈡部分所為，係犯貪污治罪
    條例第11條第2項之不違背職務交付賄賂罪。
　⒌被告壬○○部分：
　　核被告壬○○就上開犯罪事實一、㈣部分所為，係犯刑法第30
    條第1項、貪污治罪條例第5條第1項第2款之幫助公務員利用
    職務上之機會詐取財物罪、刑法第214條之幫助使公務員登
    載不實罪。
　⒍被告卯○○部分：
　　核被告卯○○就上開犯罪事實一、㈤部分所為，係犯貪污治罪
    條例第11條第2項之不違背職務交付賄賂罪。
　⒎被告辰○○部分：
　　核被告辰○○就上開犯罪事實一、㈥部分所為，係犯貪污治罪
    條例第11條第2項之不違背職務交付賄賂罪。
　⒏被告巳○○部分：
　　核被告巳○○就上開犯罪事實一、㈦⒈部分所為，係犯貪污治罪
    條例第11條第2項之不違背職務交付賄賂罪；就上開犯罪事
    實一、㈦⒉部分所為，則係犯貪污治罪條例第11條第1項之違
    背職務交付賄賂罪。
　⒐被告乙○○部分：
　　核被告乙○○就上開犯罪事實一、㈧⒈⒉⒊部分所為，均係犯貪污
    治罪條例第11條第2項之不違背職務交付賄賂罪。　
　㈢共犯關係：
　　被告甲○○、己○就上開犯罪事實一、㈠部分，利用不知情之被
    告己○秘書楊喜潔遂行其等犯行；被告甲○○、壬○○就上開犯
    罪事實一、㈣部分，利用不知情之如附表四各編號所示之核
    銷特支費經手承辦人遂行其等犯行；被告甲○○、卯○○就上開
    犯罪事實一、㈤部分，利用不知情之被告甲○○配偶辛○○遂行
    其等犯行，均為間接正犯。
　㈣罪數：
　⒈被告甲○○就上開犯罪事實一、㈠㈡㈥㈦㈧所為之要求、期約賄賂、
    不正利益及就上開犯罪事實一㈤所為之期約賄賂等低度行為
    ，為其後收受賄賂、不正利益之高度行為所吸收，不另論罪
    。
　⒉被告己○就上開犯罪事實一、㈠所為之期約賄賂、不正利益；
    被告丑○○就上開犯罪事實一、㈡所為之期約賄賂；被告卯○○
    就上開犯罪事實一、㈤所為之行求、期約賄賂；被告辰○○就
    上開犯罪事實一、㈥所為之期約賄賂；被告巳○○就上開犯罪
    事實一、㈦所為之期約賄賂；被告乙○○就上開犯罪事實一、㈧
    所為之期約賄賂等低度行為，均為其等交付被告甲○○賄賂之
    高度行為所吸收，均不另論罪。
　⒊被告甲○○、己○就上開犯罪事實一、㈠部分，固有如附表一各
    編號所示多次交付賄賂、不正利益或收受賄賂、不正利益之
    行為；被告甲○○就上開犯罪事實一、㈢部分，亦有如附表三
    所示多次要求賄賂之行為，然均係在同一採購案下，基於單
    一犯意，以數個舉動接續進行，侵害同一之法益，各行為之
    獨立性極為薄弱，依一般社會健全觀念，難以強行分開，是
    屬接續犯，均僅論以一罪。另被告甲○○、壬○○就上開犯罪事
    實一、㈣部分，固有如附表四多次索取、提供發票復報支特
    別費之行為，然行為之時間尚屬緊接，手法亦相同，亦應論
    以接續犯之一罪。
　⒋被告甲○○就上開犯罪事實一、㈣所為之公務員利用職務上之機
    會詐取財物罪、使公務員登載不實罪，與被告壬○○就上開犯
    罪事實一、㈣所為之幫助公務員利用職務上之機會詐取財物
    罪、幫助使公務員登載不實罪，其等前後行為客觀上具有局
    部之重合，應評價為一行為方屬合理，是其等均核屬各係一
    行為觸犯利用職務上機會詐取財物、行使登載不實公文書罪
    等二罪以及幫助公務員利用職務上之機會詐取財物罪、幫助
    使公務員登載不實罪等二罪，俱為想像競合犯，應均依刑法
    第55條規定，就被告甲○○，從一重論以利用職務上機會詐取
    財物罪；就被告壬○○，從一重論以幫助公務員利用職務上機
    會詐取財物罪。另被告甲○○就上開犯罪事實一、㈦⒉部分所為
    ，亦係以一行為觸犯違背職務收受賄賂罪、公務員洩漏、交
    付國防以外應秘密之消息、文書罪等二罪，亦應依刑法第55
    條規定，從一重論以違背職務收受賄賂罪。
　⒌被告甲○○就上開犯罪事實一、㈠㈡㈤㈥部分各1次收受賄賂或不正
    利益之行為；就上開犯罪事實一、㈢部分1次要求賄賂之行為
    ；就上開犯罪事實一、㈦部分2次收受賄賂行為；就上開犯罪
    事實㈧部分3次收受賄賂行為，係在不同之採購案、補助案、
    審查會下，於可區別之不同時間收受賄賂、不正利益，而其
    就上開犯罪事實一、㈣1次利用職務上機會詐取財物行為，亦
    係另行起意犯罪，是被告甲○○所為上開11次犯行（犯罪事實
    一、㈠至㈥部分各1次，㈦部分共2次，㈧部分共3次)，犯意個別
    、行為互殊，應予分論併罰。被告巳○○就上開犯罪事實一、
    ㈦所為2次交付賄賂犯行及被告乙○○上開犯罪事實一、㈧所為3
    次交付賄賂犯行，犯意亦個別，行為也互殊，均應以分論併
    罰。公訴意旨認被告甲○○、乙○○就上開犯罪事實一、㈧部分
    屬接續犯，容有誤會。
　㈤刑之減輕：
　⒈被告己○部分：
　　按犯前4項之罪在偵查或審判中自白者，減輕或免除其刑，
    貪污治罪條例第11條第5項後段定有明文。查被告己○於偵審
    均自白其犯行，爰依前揭規定減輕其刑。另審酌被告己○多
    次交付賄賂、不正利益，且價值非低，故認不宜免除其刑，
    併此敘明。
　⒉被告壬○○部分：
　　被告壬○○以幫助之意思，參與構成要件以外之行為，為幫助
    犯，所犯情節較正犯輕微，爰依刑法第30條第2項之規定，
    減輕其刑。又被告壬○○於偵、審均自白犯行，爰依貪污治罪
    條例第11條第5項減輕其刑，並依刑法第71條第2項之規定遞
    減。另被告壬○○多次提供發票供被告甲○○詐取財物，不宜依
    貪污治罪條例第11條第5項規定免除其刑，併此敘明。
　⒊被告卯○○部分：
　　被告卯○○於審判中自白其本案犯行，爰依貪污治罪條例第11
    條第5項減輕其刑。另審酌被告卯○○所交付財物價值非屬低
    廉，是尚不宜免除其刑，併此敘明。
　⒋被告巳○○部分：
　　查被告巳○○於偵審均自白其犯行，爰依前揭規定減輕其刑。
    另審酌被告巳○○二度交付賄賂，且價值非低，故認不宜免除
    其刑，併此敘明。
　⒌至被告辰○○之辯護人雖稱：被告辰○○已坦承有交付演唱會門
    票予被告甲○○之事實，得依貪污治罪條例第11條第5項減刑
    云云。然查，被告辰○○始終否認交付前開演唱會門票與請託
    被告甲○○有所關聯，即否認其交付財物與被告甲○○之職務行
    為有關，亦未自白其有交付賄賂意思，顯與前揭規定之要件
    不合，辯護人上開主張顯屬無據。
　⒍至按「犯第4條至第6條之罪，情節輕微，而其所得或所圖得
    財物或不正利益在新臺幣5萬元以下者，減輕其刑。犯前條
    第1項至第4項之罪，情節輕微，而其行求、期約或交付之財
    物或不正利益在新臺幣5萬元以下者，亦同」，為貪汙治罪
    條例第12條第1項、第2項所明定。而犯罪情節輕微與否，應
    依一般社會通念，斟酌貪污犯行之手段、型態、戕害吏治程
    度、對社會秩序影響程度等一切客觀情狀予以認定。經查，
    上開犯罪事實一、㈡、㈥、㈦⒉、㈧部分，被告丑○○、辰○○、巳○○、乙○○所交付與被告甲○○收受賄賂之價值，雖為5萬元或未
    滿5萬元，然查：依據聯合國反貪腐公約施行法規定，我國
    業將聯合國反貪腐公約內國法化，並經行政院定自104年12
    月9日施行，足徵我國對於打擊貪腐即為重視，故無論是公
    務員收受賄賂或非公務員向公務員行賄，本皆屬情節較為嚴
    重之犯罪，又審酌被告甲○○身為桃園市經發局局長，本屬位
    高權重之高階公務員，竟藉其桃園市經發局局長、採購案評
    選委員、交通影響評估審查委員之身分，不守分際，多次索
    求財物，嚴重損害我國其他戮力從公之公務員形象，是縱使
    其收受之財物價值低於5萬元以下，仍難認情節輕微，爰不
    依前揭規定減刑；而被告丑○○雖係應被告甲○○之索求，被動
    交付財物，然所為亦係助長公務員貪腐之風氣，被告甲○○對
    於業務往來廠商予取予求，被告丑○○非無貢獻；被告辰○○則
    將行政程序法制視為無物，憑藉與被告甲○○之關係，即恣意
    請託被告甲○○以其局長身分，加速許可證之審查；被告巳○○
    就犯罪事實一、㈦⒉部分，則以被告甲○○違背職務、交付應秘
    密文書之方式，取得競爭對手之投標文件；被告乙○○則憑藉
    被告甲○○之關係，藉由致贈財物方式與被告甲○○方式，多次
    交付賄賂以達其目的，是被告丑○○、辰○○、巳○○、乙○○等人
    所為，皆難認已達情節輕微而應予減刑之程度，亦均不依前
    揭規定減刑，特予敘明。　　
　㈥科刑：
　⒈被告甲○○部分：
　　爰以行為人責任為基礎，審酌被告甲○○為土木工程博士畢業
    ，原為大學教授，經借調至桃園市經發局擔任局長，國家無
    非係借其長才而予以重用，而被告甲○○從教職轉任政務官，
    此一身 ，信當時也希冀對國家、社會能有所貢獻，而非成
    為其圖謀不法財物、利益之管道，詎料被告甲○○嗣於擔任桃
    園市經發局局長期間，或受邀擔任採購案、交評案審查委員
    時，竟屢屢借其局長、採購案、交評案審查委員之身分，收
    受往來廠商或受其審查對象贈送之財物，且多係主動索求賄
    賂、不正利益，另又以不實發票詐領特別費，所為非但破壞
    官箴，更損害全體公務員及政府機關廉潔之形象，自應嚴加
    非難；並參以被告甲○○收受賄賂、詐領特別費之次數與取得
    不法利得之數額均非少，可見被告甲○○行為所生之危害非輕
    ；再考量被告甲○○犯後多未能坦認犯行之犯後態度（僅坦承
    犯罪事實欄一、㈣使公務員登載不實之輕罪）；兼衡被告甲○○犯罪之動機、目的、各次收受賄賂、不正利益之價值與詐
    得之特別費金額、手段、情節、前無前科紀錄之素行、經濟
    狀況、公訴人、辯護人所述量刑意見，暨被告甲○○由辯護人
    表示之尚有二未成年之女、八旬老母、前妻與其子賴其扶養
    、其自身患有高血壓、心律不整等病症、並有家族性遺傳病
    史之生活狀況等一切因素，分別量處如附表六所示之刑，並
    依貪污治罪條例第17條、刑法第37條第2項、第3項規定，分
    別宣告褫奪公權。再基於罪責相當之要求，審酌被告甲○○所
    犯各罪之不法與罪責程度、所反映之人格特性、對其施以矯
    正之必要性、犯罪預防等因素，就如附表六所示之有期徒刑
    部分，定如主文所示之應執行刑。褫奪公權部分，依刑法第
    51條第8款規定，宣告多數褫奪公權者，僅就其中最長期間
    執行之，是就褫奪公權部分不另定應執行刑，亦此指明。
　⒉被告己○部分：
　　爰以行為人責任為基礎，審酌被告己○忌憚被告甲○○身為採
    購案主辦機關之首長身分，又為盡速取得遲延給付之採購案
    款項，故對甲○○之索求賄賂、不正利益，未能加以拒絕，所
    為非是；且其多次交付財物、不正利益，價值又非少，更屬
    不該；惟考量被告己○犯後尚能坦認犯行，態度良好；兼衡
    其犯罪之手段、情節、所生危害、素行、智識程度、生活狀
    況暨公訴人、辯護人就量刑表示之意見等一切情狀，量處如
    主文所示之刑，並諭知易科罰金之折算標準。
　⒊被告丑○○部分：
　　爰以行為人責任為基礎，審酌被告丑○○得知被告甲○○以其公
    司投標採購案之評選委員身分，藉機索求財物，畏懼被告甲○○對其採購案有不利之影響，為了公司營運、員工生計，方
    順從被告甲○○之索求而交付財物，所為雖仍應非難，但情節
    也相對較輕；並考量被告丑○○犯後未能坦承犯罪之犯後態度
    ，兼衡其犯罪之手段、交付財物之價值、行為所生危害、素
    行、智識程度、生活狀況暨公訴人、辯護人就量刑表示之意
    見等一切情狀，量處如主文所示之刑，並諭知易科罰金之折
    算標準。
　⒋被告壬○○部分：
　　爰以行為人責任為基礎，審酌被告壬○○身為伴手禮協會理事
    長身分，面對時任桃園市經發局局長之被告甲○○，要求提供
    發票藉機詐領特別費，因不敢得罪被告甲○○，而影響伴手禮
    協會眾多會員之生計，只能予以順從，所為固非是，然情節
    亦係相對較輕；並參以因其助力而使被告甲○○所能詐取之金
    額；再考量被告壬○○犯後坦承犯行，態度良好；兼衡其犯罪
    之手段、參與程度、行為所生危害、素行、智識程度、年事
    尚高、罹患疾病之生活狀況，暨公訴人、辯護人就量刑表示
    之意見等一切情狀，量處如主文所示之刑。
　⒌被告卯○○部分：
　　爰以行為人責任為基礎，審酌被告卯○○身為商圈理事長，為
    其商圈之發展，一時失慮不周，冀求致贈被告甲○○機車，使
    其所屬商圈申請補助款之提案能夠順利通過，並獲取較高額
    之補助，所為固應予非難；惟念及被告卯○○能夠坦然面對其
    行為之不當，坦承本案，犯後態度亦屬良好；兼衡其犯罪之
    手段、所贈財物價值、行為所生危害、素行、智識程度、生
    活狀況暨公訴人、辯護人就量刑表示之意見等一切情狀，量
    處如主文所示之刑，並諭知易科罰金之折算標準。
　⒍被告辰○○部分：
　　爰以行為人責任為基礎，審酌被告辰○○為加速污染物排放權
    許可證之審查，竟非循正當管道，私下直接請託機關首長即
    被告甲○○協助，嗣面對被告甲○○借機索求財物，也未拒絕而
    同意致贈要價不斐之門票予被告甲○○，以為酬謝，所為助長
    公務員收受賄賂之風氣，亦屬不該，應予非難；復考量被告
    辰○○否認犯罪之犯後態度，而憑藉關係請託高階公務員行事
    之行為，向為我國人所詬病，然被告辰○○於本院作證時，竟
    以政府本來就要為民服務、行政效率為由，合理化其行為（
    見本院矚訴字卷八第27頁），即認此其私下請託被告甲○○加
    速申請許可證變更屬理所當然，完全未慮及其行為已損及與
    被告甲○○無交情又同有污染物排放權許可證需求之廠商之公
    平性，而觀諸卷附被告辰○○與被告甲○○間之歷次通訊軟體對
    話紀錄，亦可見其有多次請託被告甲○○辦理不同事項之行為
    （見偵字第4640號卷三第42頁背面、第43頁背面至45頁、第
    52頁背面、第55頁背面、第73頁背面、第75、76頁、第79頁
    、第84頁），足認被告辰○○價值觀已有偏頗，當有施以一定
    矯正期間，以澈底教化被告辰○○避免其再犯之必要；兼衡其
    犯罪之手段、所贈財物價值、行為所生危害、素行、智識程
    度、生活狀況，暨公訴人、辯護人就量刑表示之意見等一切
    情狀，量處如主文所示之刑，並諭知易科罰金之折算標準。
　⒎被告巳○○部分：
　　爰以行為人責任為基礎，審酌被告巳○○兩度面臨被告甲○○藉
    機索求財物，皆未能加以婉拒，且也順勢取得應予保密之採
    購案競爭對手文件，所為應予非難；惟考量被告巳○○願面對
    其錯誤之行為，坦承犯罪，態度良好；兼衡其犯罪之手段、
    交付財物之價值、行為所生危害、素行、智識程度、生活狀
    況暨公訴人、辯護人就量刑表示之意見等一切情狀，分別量
    處如主文所示之刑，並就得易科罰金之有期徒刑部分，諭知
    易科罰金之折算標準。
　⒏被告乙○○部分：
　　爰以行為人責任為基礎，審酌被告乙○○或為免交評審查會因
    出席審查委員不足而流會，致業務延宕，或為通過交評審查
    ，兩度請託被告甲○○出席交評審查會，嗣更應被告甲○○之索
    求，三次致贈財物，兩人各取所需，互蒙其利，然被告乙○○
    所為實已破壞公務員執行公務之純正廉潔，所為殊值非難；
    並考量被告乙○○犯後否認犯罪之犯後態度；兼衡其犯罪之手
    段、交付財物之價值與次數、行為所生危害、素行、智識程
    度、生活狀況暨公訴人、辯護人就量刑表示之意見等一切情
    狀，分別量處如主文所示之刑暨定其應執行刑，並均諭知易
    科罰金之折算標準。
　㈦緩刑：
　⒈查被告壬○○、卯○○、巳○○均未曾因故意犯罪受有期徒刑以上
    刑之宣告，有本院被告前案紀錄表在卷可考，其三人一時失
    慮，致罹刑典，犯後已能坦承犯行，面對已過，顯有悔悟之
    意，信其等經此偵審及科刑教訓，當知所警惕而無再犯之虞
    ，酌以刑罰固屬國家對於犯罪行為人，以剝奪法益之手段，
    所施予之公法上制裁，惟其積極目的，仍在預防犯罪行為人
    之再犯，故對於惡性未深者，若因偶然觸法即令其入獄服刑
    ，誠非刑罰之目的，本院綜核各情，因認被告壬○○、卯○○、
    巳○○所受宣告之刑，以暫不執行為適當，爰依刑法第74條第
    1項第1款之規定，均併予宣告緩刑2年。又斟酌被告壬○○、
    卯○○、巳○○各自犯罪情節，為使被告其三人深切記取教訓，
    認應課予一定條件之緩刑負擔，爰併依刑法第74條第2項第4
    款之規定，諭知被告壬○○、卯○○、巳○○均應於判決確定之日
    起1年內，各向公庫支付如主文所示之金額，以期符合本案
    緩刑目的，並兼顧公益。倘壬○○、卯○○、巳○○不履行前揭負
    擔，且情節重大足認原宣告之緩刑難收其預期效果，而有執
    行刑罰之必要者，依刑法第75條之1第1項第4款之規定，其
    緩刑之宣告仍得由檢察官向法院聲請撤銷，併此敘明。
　⒉被告丑○○之辯護人固為被告丑○○請求宣告緩刑云云。然按緩
    刑之宣告，除應具備刑法第74條所定條件外，並須有可認為
    以暫不執行刑罰為適當之情形，始得為之。查被告丑○○始終
    否認犯罪，即未能坦然面對其非法行為，又如何期待其能有
    所省思而無再犯之虞，是辯護人上開主張，並無理由。
　㈧褫奪公權：　
　　按犯貪污治罪條例之罪，宣告有期徒刑以上之刑者，並宣告
    褫奪公權，貪污治罪條例第17條定有明文。關於宣告褫奪公
    權之要件，前開規定為刑法第37條第2項之特別規定，應優
    先適用貪污治罪條例第17條之規定；然關於褫奪公權之期間
    ，仍應適用刑法第37條第2項後段之規定。被告甲○○、己○、
    丑○○、壬○○、卯○○、辰○○、巳○○、乙○○各就其等所犯前開貪
    污治罪條例之罪，而分別經宣告有期徒刑以上之刑，爰均依
    貪污治罪條例第17條及刑法第37條第2項之規定，各宣告褫
    奪公權期間如主文欄所示。另緩刑之效力不及於從刑與保安
    處分之宣告，刑法第74條第5項明定，而依刑法第37條第5項
    但書規定，若宣告褫奪公權同時宣告緩刑者，其褫奪公權之
    期間自裁判確定時起算，基此，被告壬○○、卯○○、巳○○依法
    宣告之褫奪公權並不受緩刑效力所及，亦併敘明。　
三、沒收部分：
  ㈠供犯罪所用、犯罪預備之物或犯罪所生之物，屬於犯罪行為
    人者，得沒收之，刑法第38條第2項前段定有明文。經查：
　⒈查扣案如附表七編號1、2所示之手機，為被告甲○○所有，並
    曾就其收受本案財物、利益等事宜，與本案其餘7名被告聯
    繫所使用；扣案如附表七編號3至7所示之物，亦分別為被告
    己○、丑○○、辰○○、巳○○、乙○○所用以與被告甲○○聯繫本案
    交付財物事宜使用之物，均核屬其等犯罪所用之物，爰均依
    刑法第38條第2項前段規定沒收。
　⒉至被告壬○○、卯○○固亦曾以其等所有之手機，與被告甲○○聯
    繫本案交付發票、機車等事宜，經核也屬犯罪工具，然上開
    物品單獨存在不具刑法上之非難性，倘予沒收、追徵，除另
    使其等此部分之刑事執行程序開啟之外，對於被告壬○○、卯
    ○○犯罪行為之不法、罪責評價並無影響，對於沒收制度所欲
    達成或附隨之社會防衛亦無任何助益，欠缺刑法上重要性，
    是本院認無沒收或追徵之必要，爰依刑法第38條之2 第2 項
    之規定，不予宣告沒收或追徵，併此敘明。
　㈡按犯罪所得，屬於犯罪行為人者，沒收之。但有特別規定者
    ，依其規定。前二項之沒收，於全部或一部不能沒收或不宜
    執行沒收時，追徵其價額，刑法第38條之1 條第1 項、第3
    項定有明文。經查，扣案如附表八所示之物，均為被告甲○○
    自本案其餘7名被告所收受之財物或利益，核屬其本案犯罪
    所得，爰均依刑法第38條之1第1項前段規定，宣告沒收。又
    除其中附表八編號5、15、17、20所示之物業已扣案外，其
    餘附表八編號1至4、6至14、16、18至19、21至26所示之物
    、利益則未扣案，爰就前開未扣案之物、利益，依刑法第38
    條之1 條第3項規定，於於全部或一部不能沒收或不宜執行
    沒收時，追徵其價額。
　㈢至自被告甲○○所扣得之IPAD1台（扣案編號E5-5)，依被告甲○○稱：已將被告己○交付之IPAD送人等語（見本院矚訴字卷十
    第443頁)，且無證據證明該IPAD即為同案被告所交付，自無
    從認定前開IPAD為被告甲○○所收受之犯罪所得；另被告甲○○
    亦供稱：伊會將其自行購入的禮券與同案被告所交付的禮券
    ，混同作彈性使用，所以不能確定扣案的禮券是否為伊自行
    購入等語（見本院矚訴字卷十第442、443頁頁)，即被告甲○○也無法肯定遭查扣之禮券究竟是其自行購入或自同案被告
    所取得，故扣案之提貨卷、禮券（扣案編號E7、E8-1至E8-7
    、E15)等物，在無其他事證可認確為被告甲○○犯罪所得外，
    亦無從宣告沒收；另本案雖自證人鍾明恂扣得IPAD（扣案編
    號P2)、禮券（扣案編號P4)等物，且被告甲○○也稱：伊有將
    自同案被告取得禮券、IPAD送給鍾明恂等語（見本院矚訴字
    卷十第443頁），然證人鍾明恂係稱：被告甲○○於106年間有
    送伊1台IPAD，另禮券部分是被告甲○○透過伊等之子交予伊
    ，金額不確定等語（見偵字第4640號卷四第27頁背面、第28
    頁)，是前開自證人鍾明恂所扣得之IPAD，自非被告甲○○本
    案於107年間所收受之賄賂，另證人鍾明恂既未能明確稱被
    告甲○○係何時交付禮券，又無其他事證可認自證人鍾明恂所
    扣得之禮券即為被告巳○○、乙○○所交付，亦難認為被告甲○○
    本案犯罪所得，而無從宣告沒收。此外，卷內其餘扣案物均
    無事證顯示與被告甲○○等8人本案犯行有所關連，亦不予宣
    告沒收。
據上論斷，應依刑事訴訟法第299 條第1 項前段，貪污治罪條例
第2 條、第4條第1項第5款、第5 條第1 項第2款、第3 款、第11
條第1項、第2 項、第5 項、第17條，刑法第11條、第30條第1 
項前段、第2 項、第214條、第132條、第55條、第41條第1 項前
段、第8項、第51條第5款、第8 款、第74條第1 項第1 款、第2 
項第4 款、第37條第2 項、第38條第2項、第38條之1 第1 項前
段、第3 項，判決如主文。
本案經檢察官丙○○提起公訴，檢察官高玉奇到庭執行職務。
中　　華　　民　　國　 110　　年　　12　　月　　30　　日
                  刑事第十三庭　審判長法　官　潘怡華
                                      法  官  王兆琳
                                      法  官  郭鍵融
以上正本證明與原本無異。
如不服本判決應於收受判決後20日內向本院提出上訴書狀，並應
敘述具體理由。其未敘述上訴理由者，應於上訴期間屆滿後20日
內向本院補提理由書(均須按他造當事人之人數附繕本)「切勿逕
送上級法院」。 
　　　　　　　　　　　　　　　        書記官　李佳玲
中　　華　　民　　國　　110 　年　　1 　　月　　3 　　日
附錄論罪科刑法條：
貪污治罪條例第4條第1項第5款：
有下列行為之一者，處無期徒刑或10年以上有期徒刑，得併科新
台幣1億元以下罰金：
五、對於違背職務之行為，要求、期約或收受賄賂或其他不正利
    益者。
貪污治罪條例第5條第1項第2款、第3款：
有下列行為之一者，處 7 年以上有期徒刑，得併科新臺幣 6 千
萬元以下罰金：
二、利用職務上之機會，以詐術使人將本人之物或第三人之物交
    付者。
三、對於職務上之行為，要求、期約或收受賄賂或其他不正利益
    者。
貪污治罪條例第11條第1項、第2項：
對於第二條人員，關於違背職務之行為，行求、期約或交付賄賂
或其他不正利益者，處1年以上7年以下有期徒刑，得併科新臺幣
300萬元以下罰金。
對於第2條人員，關於不違背職務之行為，行求、期約或交付賄
賂或其他不正利益者，處3年以下有期徒刑、拘役或科或併科新
臺幣50萬元以下罰金。
中華民國刑法第132條第1項：
公務員洩漏或交付關於中華民國國防以外應秘密之文書、圖畫、
消息或物品者，處3年以下有期徒刑。
中華民國刑法第214條：
明知為不實之事項，而使公務員登載於職務上所掌之公文書，足
以生損害於公眾或他人者，處3年以下有期徒刑、拘役或1萬5千
元以下罰金。

附表一（全徽道安科技股份有限公司－己○部分）
編號  賄賂或不正利益 價值（新臺幣） 收受賄賂、不正利益之經過 物證與出處   1  10萬元現金 10萬元 107年5月14日前某時，甲○○向己○表示需要與議員之交際費，己○為避免自動車駕駛系統試運行計畫採購案之請款遭受刁難，遂於107年5月14日前往桃園市桃園區縣○路0號之桃園市經發局甲○○辦公室，將10萬元現金交付甲○○收受。 ⒈由己○實際經營之浩榮科技有限公司（下稱浩榮公司）開立予全徽道安公司之10萬元之發票1張（見偵字第1813號卷三第88頁）。 ⒉全徽道安公司傳票號碼：VZ0000000000號會計傳票、請款單各1張（見偵字第1813號卷三第89頁及背面）。 ⒊全徽道安公司與浩榮公司簽立之人力勞務服務合約書（見偵字第1813號卷三第91頁及背面）。   2  10萬元現金 10萬元 107年6月20日前某時，甲○○再向己○表示需要與議員之交際費，己○乃於107年6月20日前往前開甲○○辦公室，將10萬元現金交付甲○○收受。 ⒈全徽道安公司傳票號碼：VZ000000000、VZ000000000號會計傳票各1張（見偵字第1813號卷三第90頁及背面）。 ⒉己○與寅○○之LINE對話翻拍照片（見偵字第1813號卷二第69頁背面至71頁）。   3  臺北福華大飯店一晚之住宿利益（雙人房；含早餐） 5,509元 107年6月22日前某時，甲○○以公務行程需要住宿飯店為由，暗示己○免費提供臺北福華大飯店住宿一晚之利益，己○遂指示其秘書楊喜潔（楊喜潔係聽命己○行事，對於本案甲○○與己○間之不法約定並無認識）訂房，甲○○即於107年6月23日入住該房。 ⒈臺北福華大飯店住房資料（見偵字第12471號卷一第127至128頁）。 ⒉全徽道安公司零用金支出明細（見偵字第12471號卷二第154頁背面）。 ⒊Hotels.com訂房網訂房資料1份（見偵字第12471號卷二第155頁）。 ⒋甲○○與己○之Line對話翻拍照片（見偵字第12471號卷二第3至5頁）。 ⒌己○與楊喜潔之Line對話翻拍照片（見偵字第12471號卷二第109至114頁）。 4 MRO-RBK5500T日立牌過熱水蒸氣烘烤微波爐（下稱水波爐）2台 每台5萬2,900元，共計10萬5,800元 甲○○於107年7月12日傳送前揭水波爐商品照片予己○，再傳送「請準備2台喔!」之訊息予己○，要求提供左欄所示之水波爐2台，己○依甲○○之指示購入後，甲○○乃於107年7月17日派員將前開水波爐2台載送至其住處（起訴書誤為己○於107年8月3日將前開水波爐送至甲○○住處）。 ⒈甲○○與己○之Line對話翻拍照片（見偵字第12471號卷二第10至18頁） 5 臺北維多麗亞酒店住宿一晚之利益（雙人房；含早餐） 5,499元 甲○○於107年8月14日晚間8時9分許前某時，再要求己○提供臺北維多利亞大飯店住宿一晚之利益，己○遂於107年8月14日晚間8時9分許，指示楊喜潔訂房，甲○○則於107年8月18日入住該房。 ⒈大來育樂股份有限公司（維多麗亞酒店）107年11月14日大來財字第1071114001號函暨附件登記住宿付款明細表（見偵字第12471號卷一第125至126頁） ⒉全徽道安公司零用金支出明細（見偵字第12471號卷二第153頁）。 ⒊Hotels.com訂房網訂房資料1份（見偵字第12471號卷二第153頁背面）。 ⒋己○與楊喜潔之Line對話翻拍照片（見偵字第12471號卷二第115至121頁）。 6 ①APPLE IPad 1台（128G WIFI版） ②APPLE IPHONE 7 PLUS（128G）  ①1萬3,900元 ②2萬3,999元 ①②共計3萬7,899元 甲○○於107年9月1日上午11時36分許傳送前開APPLE IPAD、IPHONE 7 PLUS之網路賣場截圖，再傳送「拜託大哥幫忙，感恩!」之訊息予己○，要求提供前開商品，己○遂指示楊喜潔購入，再於107年9月11日前往前開甲○○辦公室，將前開APPLE IPAD、IPHONE 7 PLUS各1台交付與甲○○收受。 ⒈PChome線上購物交易紀錄清單（見偵字第1813號卷一第141頁）。 ⒉全徽道安公司零用金支出明細（見偵字第12471號卷二第151頁背面）。 ⒊PChome線上購物電子發票證明聯、訂單查詢（見偵字第12471號卷二第152頁背面）。 ⒋甲○○與己○之Line對話翻拍照片（見偵字第12471號卷二第37至39、第42）。 ⒌己○與楊喜潔之Line對話翻拍照片（見偵字第12471號卷二第125頁）。 7 臺北福華大飯店一晚之住宿利益（雙人房；不含早餐） 4,158元 甲○○於107年9月5日下午2時47分許前某時，再要求己○免費提供臺北福華大飯店住宿一晚之利益，己○遂指示楊喜潔訂房，甲○○則於107年9月7日入住該房。 ⒈臺北福華大飯店住房資料（見偵字第12471號卷一第129頁背面至第130頁）。 ⒉全徽道安公司零用金支出明細（見偵字第12471號卷二第151頁背面）。 ⒊Hotels.com訂房網訂房資料1份（見偵字第12471號卷二第152頁）。 ⒋己○與楊喜潔之Line對話翻拍照片（見偵字第12471號卷二第122至124頁）。 8 威爾鋼2盒 2,000元（起訴書誤為1萬元）。 甲○○於107年9月10日晚間9時21分許，傳送「大哥晚安，如果星期三有碰面，可以帶2盒正宗的維他命嗎?」等實際為索求威爾鋼之訊息予己○，己○允諾後遂自行購入威爾鋼2盒，並於107年9月26日後某日，將前開威爾鋼交付與甲○○收受。 ⒈甲○○與己○之Line對話翻拍照片（見偵字第12471號卷二第至81、82頁、第88至91頁）。 9 臺北福華大飯店一晚之住宿利益（雙人房；含早餐） 6,549元（起訴書誤為6,519元） 甲○○於107年10月26日前某時，再要求己○免費提供臺北福華大飯店住宿一晚之利益，己○遂指示楊喜潔訂房，甲○○則於107年10月26日入住該房。 ⒈全徽道安公司明細分類帳-交際費（見偵字第1813號卷一第159頁）。 ⒉全徽道安公司零用金支出明細（見偵字第12471號卷二第150頁背面）。 ⒊Hotels.com訂房網訂房資料1份（見偵字第12471號卷二第151頁）。 10 臺北福華大飯店一晚之住宿利益（雙人房；含早餐） 6,699元 甲○○於107年11月5日前某時，再要求己○免費提供臺北福華大飯店住宿一晚之利益，己○遂指示楊喜潔訂房，甲○○則於107年11月5日入住該房。  11 臺北福華大飯店一晚之住宿利益（雙人房；含早餐） 6,549元 甲○○於107年11月15日前某時，再以公務行程需要住宿飯店為由，暗示己○免費提供臺北福華大飯店住宿一晚之利益，己○遂指示其秘書楊喜潔訂房，甲○○即於107年11月15日入住該房。 ⒈全徽道安公司零用金支出明細（見偵字第12471號卷二第147頁背面）。 ⒉Hotels.com訂房網訂房資料1份（見偵字第12471號卷二第148頁）。 12 臺北福華大飯店一晚之住宿利益（雙人房；含早餐） 5,509元 甲○○於107年12月8日前某時，再要求己○免費提供臺北福華大飯店住宿一晚之利益，己○遂指示楊喜潔訂房，甲○○則於107年12月8日入住該房。 ⒈全徽道安公司零用金支出明細（見偵字第12471號卷二第146頁背面）。 ⒉Hotels.com訂房網訂房資料1份（見偵字第12471號卷二第147頁）。 13 臺北福華大飯店一晚之住宿利益（雙人房；含早餐） 6,549元 甲○○於107年12月15日前某時，再要求己○免費提供臺北福華大飯店住宿一晚之利益，己○遂指示楊喜潔訂房，甲○○則於107年12月15日入住該房。 ⒈全徽道安公司請款單（見偵字第12471號卷二第149頁背面）。 ⒉Hotels.com訂房網訂房資料1份（見偵字第12471號卷二第150頁）。 14 APPLE IPHONE X（64G） 2支 每支2萬9,999元，共計5萬9,998元 甲○○於107年12月19日下午2時21分許前某時，以尾牙贊助為由，向己○索求APPLE IPHONE X 1支，而己○因當時出國，遂指示楊喜潔配合甲○○之要求，甲○○乃於107年12月19日下午2時21分許，傳送前開手機之網路賣場截圖予楊喜潔以特定手機型號，甲○○並再要求多贈送1支，楊喜潔允諾後即上網訂購後，復將前開APPLE IPHONE X 2支直接寄送至前開甲○○辦公室，並於107年12月24日送達。 ⒈蝦皮購物訂單查詢（見偵字第1813號卷一第94頁）。 ⒉全徽道安公司會計傳票、請款單、蝦皮購物電子發票證明聯（見偵字第12471號卷二第145頁背面、第146頁、第148頁背面）。 ⒊甲○○與楊喜潔之Line對話翻拍照片（見偵字第12471號卷二第129至136頁）。 15 臺北福華大飯店一晚之住宿利益（雙人房；含早餐） 〈起訴書犯罪事實漏未敘及本次〉 4,929元 因己○尚未歸國，甲○○又於107年12月28日上午9時43分傳送「早安，可以幫我訂1/4（五）仁愛福華1晚嗎?」之訊息予楊喜潔，要求楊喜潔為其訂房，而楊喜潔因己○出國前已交代應配合甲○○之需求而允諾並依甲○○之要求訂房，甲○○則於108年1月4日入住該房。 ⒈Hotels.com訂房網訂房資料1份（見偵字第12471號卷二第145頁）。 ⒉甲○○與楊喜潔之Line對話翻拍照片（見偵字第12471號卷二第137至139頁）。 

附表二：（被告甲○○與被告己○關於採購案發款進度之通訊軟體
對話）
編號 日期 對話內容 出處 1 107年7月12日 己　○：早安，申請交通部補助不知是否已送出？我今天下午會去交通部。 甲○○：我問一下。 （不相關對話） 甲○○：回報，交通部補助案，目前在交通局，預計3天內，會送交通部。 己　○：謝謝。 見偵字第12471號卷二第8、9頁 2 107年7月18日 孫  瑀：交通局有送出公文嗎 （不相關對話） 甲○○：我問一下！ 甲○○：回報：查交通部補助案，交通局已出運規科，目前送該局局本部長官查閱中。本局有拜託王國偉股長能協助加速簽核流程並發文。以上報告！ 己　○：謝謝 甲○○：阿福說等一下就決行！ 己　○：我現在在交通部。 見偵字第12471號卷二第19、20頁 3 107年8月22日 甲○○：回報，有關農博自駕車案　前經交通部通知發票要分開2章後，107/7/17黏貼憑證交換至交通局 107/7/25交通局函文至交通部 但因為交通部更換負責我們經費撥付的承辦，新承辦對於撥付一二期經費的附件資料，跟前承辦要求不同，因此上週又退回交通局補正資料，目前交通局正在修正，預計明日發函予交通部。 甲○○：這個國家真的會被這些公務人員搞垮！ 己　○：我們協會及廠商更慘，現在都八月底了 己　○：再麻煩同仁辛苦一下 甲○○：大家一起努力！　 見偵字第12471號卷二第25、26頁 4 107年9月26日 孫  瑀：交通部上週已撥農博款。 甲○○：收到！ 己　○：麻煩了 甲○○：（收回訊息2則） 見偵字第12471號卷二第91頁 5 107年9月27日 己　○：農博　款這二天可以掇嗎？ 甲○○：同仁已經在追了！ 甲○○：（傳送與簡偉崙之對話截圖，內容係甲○○撥打語音通話26秒後，簡偉崙以文字回覆：報告，有關農博自駕車案撥款，說明如下一、交通局已收到交通部補助款，本局今日會速請秘書開立領據送交通局辦理撥款（撥給本局）。二、待收到補助款後，即會儘速動支撥給廠商等語，甲○○以文字回覆：儘速，我覺得這麼久才撥款很不好意思！等語） 見偵字第12471號卷二第92頁 6 107年10月5日 己　○：農博款項昨天已動支出交通局了！ 甲○○：收到！ 甲○○：我請簡科長趕快撥款 己　○：今天應該可以吧 甲○○：我已交代 己　○：謝謝 甲○○：（傳送與簡偉崙之對話截圖，內容係甲○○接續傳送：農博款項昨天已動支出交通局了！請同仁趕快撥款給廠商，謝謝 !等語，簡偉崙回覆OK圖案） 己　○：謝謝 甲○○：真的很抱歉　拖了這麼久 甲○○：下次敬你三杯 己　○：這是第一筆，還有一半呢 甲○○：（傳送托腮圖案） 甲○○：是卡在我們經發局嗎 己　○：好像是期末報告，我了解一下再回報 甲○○：（撥打語音電話給己○，通話23秒）　　　　 見偵字第12471號卷二第93至96頁 7 107年10月9日 孫  瑀：農博還是沒有入帳吔 甲○○：我問一下 己　○：多謝 甲○○：（撥打語音電話給己○，通話時間17秒）吔 見偵字第12471號卷二第97頁 8 107年10月11日 甲○○：（傳送與簡偉崙之對話，簡偉崙以文字告知：本局已送財政局支付科，經詢表示明天會匯入廠商帳戶） 甲○○：大哥抱歉了 甲○○：要明天才能入帳喔 己　○：協會只好　繼續癡痴的等了，哈哈 甲○○：真的很抱歉　交通局那邊的作業時間太長 己　○：希望下一次可以加速即可 甲○○：盡力幫忙 己　○：謝謝 甲○○：是要我謝謝你才對　還請大哥多擔待 甲○○：（傳送與朱名之之對話截圖，內容係朱名之以文字表示：報告局長　【社團法人中華智慧運輸協會】辦理「智慧運輸發展建設計畫」之「桃園市自動駕駛系統試運行委託服務案」第1、2期款350萬元，本室已開立付款憑單，並以急件辦理送至財政局，預計明日（星期五）或下星期會匯入該公司帳戶等語，甲○○回覆：好等語） 甲○○：會計主任傳給我的 己　○：感謝 甲○○：真的覺得很愧疚 己　○：需要整頓一下 甲○○：交通局那邊確實需要整頓 己　○：是的 甲○○：（傳送托腮圖案） 見偵字第12471號卷二第98至101頁 9    9 107年10月15日 己　○：午安，農博還有一個期末審查，麻煩早一點安排才能結案，謝謝 甲○○：好 甲○○：（撥打語音電話給己○，通話時間38秒） 甲○○：我請他們簽上來　我決行就可以結案了！ 己　○：太棒了 見偵字第12471號卷二第102頁 10 107年12月14日 甲○○：（傳送與簡偉崙之對話截圖，內容係簡偉崙以文字表示：農博自駕車案第三款相關資料，交通局預計今日發文給交通部請款等語，甲○○回覆：收到，謝謝！等語） 見偵字第12471號卷二第103頁 11 107年12月26日 甲○○：下午公文已發出 甲○○：（傳送53852.PDF檔案，該PDF打開後為桃園市政府發文予交通部之107年12月26日府經發字第1070327332號函，該函主旨為：「檢送本府『智慧運輸系統發展建設計畫』之『桃園市自訂駕駛系統運行計畫委託服務案』第一期補助款（新臺幣200萬元）請領文件資料1份，請查照。」） 己　○：了解，謝謝。 見偵字第12471號卷二第104、105頁 
附表三：（被告甲○○與證人戊○○、庚○○之通訊軟體對話）
編號 時間 對話內容 出處 1 107年10月30日晚間 甲○○：（傳送XMAX機車截圖） 甲○○：我想這台上下班 甲○○：你能處理嗎？ 庚○○：我處理 甲○○：不勉強 庚○○：可以喔 甲○○：真的不要勉強喔！ 庚○○：老師我們處理！ 甲○○：謝謝！ 庚○○：（傳送人形圖案） 甲○○：還是一句話＂不勉強＂！ 庚○○：老師，別再客氣了嘍，再客氣學生要敬您一杯了 見偵字第4640號卷一第20頁至21頁背面、偵字第18524號卷二第109頁及背面 2 107年10月31日上午 戊○○：學長，什麼事呀？ 甲○○：華航想請他們轉航到美國 甲○○：送我一台重機就好 戊○○：（傳送問號圖案） 戊○○：我請paul（即庚○○）找學長 甲○○：（傳送OK圖案） 見偵字第4640號卷二第15頁、偵字第18524號卷一第48頁 3 107年11月6日上午 甲○○：（傳送XMAX機車截圖） 甲○○：（收回訊息） 甲○○：灰色的比較低調 庚○○：（傳送不明圖案） 見偵字第4640號卷一第23頁、偵字第18524號卷一第64頁、偵字第18524號卷二第110頁背面 4 107年11月13日下午 甲○○：（傳送SMAX機車截圖） 甲○○：我打算改買這一台 甲○○：低調一點比較好 庚○○：（傳送OK圖案） 見偵字第4640號卷第25頁及背面、偵字第18524號卷一第71頁及背面、偵字第18524號卷二第111頁背面 5 107年11月16日下午 甲○○：（傳送XMAX機車截圖） 甲○○：不會喔！ 甲○○：我怕你喝醉起不來 庚○○：收到 甲○○：（傳送笑臉圖案） 庚○○：不會的老師 甲○○：保重身體阿 甲○○：我們還要合作很久 庚○○：謝謝老師 庚○○：學生會的喔！ 見偵字第4640號卷第26頁、偵字第18524號卷一第72頁、偵字第18524號卷二第112頁及背面 6 107年11月20日 庚○○：老師，是SMAX還是XMAX？ 甲○○：XMAX 甲○○：（傳送XMAX機車截圖） 庚○○：（傳送OK圖案） 見偵字第4640號卷第26頁背面、第27頁、偵字第18524號卷一第73頁及背面、偵字第18524號卷二第112頁背面、第113頁 
附表四：（詐領桃園市經發局局長特別費部分）
編號 開立發票餐廳   發票金額 索取發票時間   發票開立時間    核銷特支費經手承辦人 詐得特別費金額   1 柚子花花餐廳  2萬5,000元 107年5月2日上午10時15分許 107年5月9日 ⒈約僱人員藍美芳 ⒉秘書室科員邱奕鈞 ⒊秘書室專員毛傳志 ⒋會計室佐理員林柔綺 ⒌會計室主任朱名之 2萬5,000元 2 桃群飲食店    2萬元 107年6月4日上午8時41分許 107年6月4日 ⒈約僱人員藍美芳 ⒉秘書室科員邱奕鈞 ⒊秘書室專員毛傳志 ⒋會計室佐理員林柔綺 ⒌會計室主任朱名之 2萬元 3 福伯餐廳    2萬5,000元 107年7月2日上午10時1分許 107年7月4日 ⒈約僱人員吳美儀 ⒉約僱人員陳瑞春 ⒊秘書室科員邱奕鈞 ⒋秘書室主任林彥良 ⒌會計室主任朱名之 2萬5,000元 4 桃群飲食店    2萬5,000元 107年7月2日上午10時1分許 107年7月4日 ⒈約僱人員吳美儀 ⒉約僱人員陳瑞春 ⒊秘書室科員邱奕鈞 ⒋秘書室主任林彥良 ⒌會計室主任朱名之 2萬5,000元 5 四川炒羊肉店  2萬5,000元 來源不詳 107年8月23日 ⒈約僱人員藍美芳 ⒉秘書室科員邱奕鈞 ⒊秘書室專員毛傳志 ⒋會計室佐理員林柔綺 ⒌會計室主任朱名之 2萬5,000元 
附表五：（被告甲○○與被告乙○○之通訊軟體對話）
編號 時間 對話內容 出處 1 107年8月15日 被告乙○○：請問偉大的學長　8/27能不來開交評 被告乙○○：你不來就流會了.... 被告乙○○：或是來一下提意見就走 被告甲○○：（被告甲○○撥打語音通話予被告乙○○，通話時間24秒） 被告乙○○：27日下午 被告乙○○：再請朱局長撥空利臨指導　不然我開不成會會被業主　幹譙 被告甲○○：好　　　　　　 見偵字第20596號卷四第9頁及背面 2 107年8月24日 被告乙○○：請學長星期一下午務必過來指導。本來三案都是我的，但是被插調一案，第一案不是我的，二三案才是我的。 被告乙○○：所以二三案請手下留情，第一案就看學長的心情。 被告甲○○：（傳送表示OK圖案） 見偵字第20596號卷四第10頁背面及第11頁 3 107年8月27日 被告甲○○：（被告甲○○於下午2時52分許前某時，傳送乙則訊息後，又收回） 被告乙○○：OK 被告甲○○：這禮拜可以搞定嗎？ 被告乙○○：我找時間來啦，這禮拜超忙 被告乙○○：星期四五要去帶團 被告甲○○：好，謝謝啦！ 見偵字第20596號卷四第11頁 4 107年9月5日 被告甲○○：明天中午改12點來找我可以嗎? 被告甲○○：（被告甲○○撥打語音通話給被告乙○○，通話時間20秒） 被告乙○○：好 被告甲○○：糧秣要帶來喔！ 被告甲○○：（傳送表示謝謝之圖案） 見偵字第20596號卷四第11頁背面 5 107年9月21日 被告甲○○：（收回訊息乙則） 被告甲○○：（收回訊息乙則） 被告甲○○：（被告甲○○於上午11時45分撥打語音電話予被告乙○○，通話時時間26秒） 被告乙○○：哈哈哈 被告甲○○：下禮拜五以前送過來啊！ 被告甲○○：（被告甲○○撥打語音通話給被告乙○○，通話時間35秒） 被告乙○○：好 被告甲○○：謝了 被告乙○○：這種丟臉的事情就讓臉皮夠厚的學弟來做吧 見偵字第20596號卷四第12頁及背面 6 107年10月4日 被告甲○○：東西買到了嗎？ 被告甲○○：明天就星期五了耶 被告乙○○：明天下午送過去　你不在的話我交給秘書 被告乙○○：不會交給那個老的會交給年輕漂亮的秘書 被告甲○○：我兩點以前會在辦公室 被告甲○○：可以兩點以前送給我嗎 被告乙○○：好 被告甲○○：謝謝啦！ 被告乙○○：為了學長的性福　學弟赴湯蹈火在所不辭 被告甲○○：狗腿得不錯 被告甲○○：口頭嘉獎一次 見偵字第20596號卷四第13頁及第14頁背面 7 107年10月5日 被告乙○○：報告學長　今天2點之前來不及過去 我會把它包裝嚴密之後請 漂亮的女秘書轉交 被告甲○○：（傳送表示OK訊息） 見偵字第20596號卷四第14頁背面、第15頁 8 107年10月16日 被告甲○○：受人尊敬的技師學弟生日快樂先福永享壽與天齊 被告乙○○：感謝學長 被告甲○○：你送的東西很實用再去準備多一些 被告甲○○：可以建立非常良好的人脈 被告乙○○：（傳送表示嘖嘖！真是的！訊息） 偵字第4640號卷三第117頁 9 107年11月25日 被告甲○○：感恩英明偉大的技師學弟！ 被告乙○○：好說好說 被告甲○○：12月初搞定可以嗎？ 被告乙○○：好，可能稍微晚一點，中旬之前，最J事很多 被告甲○○：收到，別貴人多忘事喔！ 被告乙○○：好啦，我一定念茲在茲 偵字第4640號卷三第118頁 10 107年11月30日 被告乙○○：學長你12月初什麼時候有空可以來審交評 被告乙○○：12/10~18之間 被告甲○○：（被告甲○○撥打語音通話給被告乙○○，通話時間2分3秒） 見偵字第20596號卷四第16頁 11 107年12月8日 被告甲○○：別忘了40k的大潤發禮券喔! 被告乙○○：（不相關對話） 被告乙○○：記得記得 見偵字第20596號卷四第16頁背面 12 107年12月19日 被告甲○○：敬愛的技師學弟，順別提醒您，別忘了40k的大潤發禮券喔!（12月中旬搞定） 被告乙○○：有訂了　還沒寄來 被告乙○○：門市說要總公司給 被告甲○○：收到 見偵字第20596號卷四第16頁背面 13 109年12月22日 被告甲○○：禮券什麼時候可以拿到？ 被告乙○○：我問一下到底來了嗎 被告乙○○：買個禮券還要什麼建立公司資料之類的真麻煩 見偵字第20596號卷四第17頁背面 14 109年12月25日 被告乙○○：你現在在哪？ 被告甲○○：哈哈哈 被告甲○○：現在當無業遊民 被告甲○○：要支援我的禮券還有嗎？ 被告乙○○：有啊，就是說要送哪啊？ 見偵字第20596號卷四第18頁 
附表六：（被告甲○○罪名及宣告刑）
編號 犯罪事實 主文 1 犯罪事實欄一、㈠ 甲○○犯貪污治罪條例之不違背職務收受賄賂罪，處有期徒刑捌年參月，褫奪公權伍年。 2 犯罪事實欄一、㈡ 甲○○犯貪污治罪條例之不違背職務收受賄賂罪，處有期徒刑柒年捌月，褫奪公權肆年。 3 犯罪事實欄一、㈢ 甲○○犯貪污治罪條例之不違背職務要求賄賂罪，處有期徒刑柒年陸月，褫奪公權肆年。 4 犯罪事實欄一、㈣ 甲○○犯利用職務上機會詐取財物罪，處有期徒刑柒年玖月，褫奪公權肆年。 5 犯罪事實欄一、㈤ 甲○○犯貪污治罪條例之不違背職務收受賄賂罪，處有期徒刑柒年捌月，褫奪公權肆年。 6 犯罪事實欄一、㈥ 甲○○犯貪污治罪條例之不違背職務收受賄賂罪，處有期徒刑柒年捌月，褫奪公權肆年。 7 犯罪事實欄一、㈦ 甲○○犯貪污治罪條例之不違背職務收受賄賂罪，處有期徒刑柒年捌月，褫奪公權肆年。又犯貪污治罪條例之違背職務收受賄賂罪，處有期徒刑拾年陸月，褫奪公權肆年。 8 犯罪事實欄一、㈧ 甲○○犯貪污治罪條例之不違背職務收受賄賂罪，共參罪，各處有期徒刑柒年捌月，均褫奪公權肆年。 

附表七：（犯罪工具）
編號 品名與數量 備註 1 IPHONE手機1支 ⒈自甲○○扣得 ⒉扣案編號E5-1 ⒊含0000000000門號SIM卡1張 2 SONY手機1支 ⒈自甲○○扣得 ⒉扣案編號E5-2 3 手機1支 ⒈自己○扣得 ⒉扣案編號G-1 ⒊含0000000000門號SIM卡1張 4 HTC手機1支 ⒈在輿智公司扣得 ⒉扣案編號C06 5 手機1支 ⒈自辰○○扣得 ⒉扣案編號M-1 6 HTC手機1支 ⒈在玖泰公司扣得 ⒉扣案編號I-3 7 華為手機1支 ⒈自乙○○扣得 ⒉N1-08 

附表八：（甲○○犯罪所得）
編號 品名與種類 備註 1 10萬元現金 ⒈犯罪事實一、㈠ ⒉附表一編號1 2 10萬元現金 ⒈犯罪事實一、㈠ ⒉附表一編號2 3 臺北福華大飯店一晚之住宿利益（雙人房；含早餐） ⒈犯罪事實一、㈠ ⒉附表一編號3 4 MRO-RBK5500T日立牌過熱水蒸氣烘烤微波爐1台 ⒈犯罪事實一、㈠ ⒉附表一編號4 5 MRO-RBK5500T日立牌過熱水蒸氣烘烤微波爐1台 ⒈犯罪事實一、㈠ ⒉附表一編號4 ⒊扣案編號P3，自鍾明恂所扣得。 6 臺北維多麗亞酒店住宿一晚之利益（雙人房；含早餐） ⒈犯罪事實一、㈠ ⒉附表一編號5 7 ①APPLE IPad1台（128G WIFI版） ②APPLE IPHONE 7PLUS（128G） ⒈犯罪事實一、㈠ ⒉附表一編號6  8 臺北福華大飯店一晚之住宿利益（雙人房；不含早餐） ⒈犯罪事實一、㈠ ⒉附表一編號7 9 威爾鋼2盒 ⒈犯罪事實一、㈠ ⒉附表一編號8 10 臺北福華大飯店一晚之住宿利益（雙人房；含早餐） ⒈犯罪事實一、㈠ ⒉附表一編號9 11 臺北福華大飯店一晚之住宿利益（雙人房；含早餐） ⒈犯罪事實一、㈠ ⒉附表一編號10 12 臺北福華大飯店一晚之住宿利益（雙人房；含早餐） ⒈犯罪事實一、㈠ ⒉附表一編號11 13 臺北福華大飯店一晚之住宿利益（雙人房；含早餐） ⒈犯罪事實一、㈠ ⒉附表一編號12 14 臺北福華大飯店一晚之住宿利益（雙人房；含早餐） ⒈犯罪事實一、㈠ ⒉附表一編號13 15 APPLE IPHONE X（64G）2支 ⒈犯罪事實一、㈠ ⒉附表一編號14 ⒊扣案編號E19-1、E19-2 16 臺北福華大飯店一晚之住宿利益（雙人房；含早餐） ⒈犯罪事實一、㈠ ⒉附表一編號15 17 APPLE IPAD及APPLE SMART COVER共2組 ⒈犯罪事實一、㈡ ⒉扣案編號E5-3、E5-4 18 APPLE WATCH手錶1支 犯罪事實一、㈡ 19 特別費12萬元 犯罪事實一、㈣ 20 車牌號碼000-000號普通重型機車（廠牌為YAMAHA，型號為LIMI）1輛 ⒈犯罪事實一、㈤  21 演唱會門票2張 犯罪事實一、㈥ 22 大潤發禮券7萬元 犯罪事實一、㈦⒈ 23 家樂福禮券5萬元 犯罪事實一、㈦⒉ 24 現金2萬元 犯罪事實一、㈧⒈ 25 威爾鋼10盒 犯罪事實一、㈧⒉ 26 4萬元禮券 犯罪事實一、㈧⒊